---
title: "📊 RREO & RGF - Relatórios Fiscais"
subtitle: "Sistema Unificado de Relatórios Fiscais do Governo Federal"
author: "Governo Federal"
date: today
execute:
  warning: false
  message: false
  cache: false
format:
  html:
    theme: cosmo
    toc: true
    toc-depth: 3
    number-sections: true
    code-fold: true
    code-summary: "Mostrar código"
    fig-width: 10
    fig-height: 6
    tbl-cap-location: top
    self-contained: true
---

# 📚 Carregamento de Bibliotecas e Configurações {#sec-setup}

```{r setup}
#| include: false

# Bibliotecas principais
library(dplyr)
library(tidyr)
library(stringr)
library(readxl)
library(janitor)
library(purrr)
library(forcats)
library(DT)
library(knitr)
library(kableExtra)
library(readr)
library(scales)
library(lubridate)

Sys.setlocale("LC_TIME", "pt_BR.UTF-8")

# Configurações globais
options(OutDec = ".")
options(scipen = 999)

# Configurações DT
options(DT.options = 
  list(
    pageLength = 50,
    lengthMenu = c(5, 10, 25, 50, 100),
    language = list(url = '//cdn.datatables.net/plug-ins/1.10.11/i18n/Portuguese.json')
  )
)



# Operadores customizados
`%notin%` <- Negate(`%in%`)
`%||%` <- function(x, y) if(is.null(x) || length(x) == 0 || is.na(x)) y else x

print("✅ Bibliotecas carregadas com sucesso!")
```

## 🔧 Variáveis Globais

```{r variaveis_globais}
# Filtro principal do mês
mes_filtro <- "202509"

mes_pasta <- str_c("data/",mes_filtro,"/")

print(paste("📅 Mês de referência definido:", mes_filtro))
```

# 📥 Importação dos Dados {#sec-dados}

## 💰 Dados de Despesa

```{r dados_despesa}
#| echo: true
#| eval: true


# RCL
rreo_a03_rcl_despesas <- read_excel(str_c(mes_pasta, "rreo_a03_rcl_despesas.xlsx"), skip = 5) %>%
  clean_names() %>%
  mutate(
    mes_lancamento = as.numeric(mes_lancamento),
    data_lancamento = ceiling_date(ymd(paste0(mes_lancamento, "01")), "month") - days(1)
  )


rreo_a03_rcl_receitas <- read_excel(str_c(mes_pasta, "rreo_a03_rcl_receitas.xlsx"), skip = 5) %>%
  clean_names() %>%
  mutate(
    mes_lancamento = as.numeric(mes_lancamento),
    data_lancamento = ceiling_date(ymd(paste0(mes_lancamento, "01")), "month") - days(1)
  )


# RGF Anexo 1
arq_rgf_a01 <- list.files(path = mes_pasta, pattern = 'rgf_a01_', full.names = TRUE)
rgf_a01 <- map_df(arq_rgf_a01, ~ read_excel(.x, skip = 5, col_types = "text")) %>%
  clean_names()  %>%
  mutate(
  
    movim_liquido_r_item_informacao = as.numeric(movim_liquido_r_item_informacao),
    mes_lancamento = as.numeric(mes_lancamento),
    # Conversão de data
    data_lancamento = ceiling_date(ymd(paste0(mes_lancamento, "01")), "month") - days(1)
  )



# RGF Anexo 3
rgf_a03 <- read_excel(str_c(mes_pasta, "rgf_a03.xlsx"), skip = 5) %>%
  clean_names() %>%
  mutate(
    mes_lancamento = as.numeric(mes_lancamento),
    data_lancamento = ceiling_date(ymd(paste0(mes_lancamento, "01")), "month") - days(1)
  )

# RGF Anexo 4
rgf_a04_receitas <- read_excel(str_c(mes_pasta, "rgf_a04_receitas.xlsx"), skip = 5) %>%
  clean_names() %>%
  mutate(
    mes_lancamento = as.numeric(mes_lancamento),
    data_lancamento = ceiling_date(ymd(paste0(mes_lancamento, "01")), "month") - days(1)
  )

# RGF Anexo 4
rgf_a04_despesas <- read_excel(str_c(mes_pasta, "rgf_a04_despesas.xlsx"), skip = 5) %>%
  clean_names() %>%
  mutate(
    mes_lancamento = as.numeric(mes_lancamento),
    data_lancamento = ceiling_date(ymd(paste0(mes_lancamento, "01")), "month") - days(1)
  )
```

## 🏦 Dados Contábeis e Específicos

```{r}
# Função para ler e processar arquivo Excel individual
# ==============================================================================
read_and_process <- function(file_path, skip_rows = 5, col_types = "text") {
 
  
  # Verifica se o arquivo existe
  if (!file.exists(file_path)) {
    warning(paste("Arquivo não encontrado:", file_path))
    return(NULL)
  }
  
  # Lê o arquivo Excel
  df <- read_excel(
    path = file_path,
    skip = skip_rows,
    col_types = col_types
  ) %>%
    clean_names()
  
  # Processamento condicional de colunas comuns
  if ("mes_lancamento" %in% names(df)) {
    df <- df %>%
      mutate(
        mes_lancamento = as.numeric(mes_lancamento),
        # Conversão de data - último dia do mês
        data_lancamento = ceiling_date(
          ymd(paste0(mes_lancamento, "01")), 
          "month"
        ) - days(1)
      )
  }
  
  # Converte automaticamente colunas numéricas
  # Identifica colunas que contêm valores monetários (em reais)
  numeric_patterns <- c(
    "^saldo_r",           # saldo_r_conta_contabil, saldo_r_inicial, etc.
    "^movim_liquido_r"    # movim_liquido_r_item_informacao
  )
  
  # Identifica colunas que devem ser numéricas
  cols_to_convert <- names(df)[
    str_detect(names(df), paste(numeric_patterns, collapse = "|"))
  ]
  
  # Converte para numérico
  for (col in cols_to_convert) {
    df <- df %>%
      mutate(!!sym(col) := as.numeric(!!sym(col)))
  }
  
  return(df)
}

```

```{r}
# Lista TODOS os arquivos rgf_a02_*.xlsx
arq_rgf_a02 <- list.files(
  path = mes_pasta,
  pattern = "^rgf_a02_.*\\.xlsx$",
  full.names = TRUE
)

# Lê cada arquivo com map
rgf_a02_list <- map(arq_rgf_a02, function(file) {
  read_and_process(file)
})

# Nomeia os dataframes
names(rgf_a02_list) <- basename(arq_rgf_a02) %>% 
  str_remove("\\.xlsx$")

# Coloca cada um no ambiente global
list2env(rgf_a02_list, envir = .GlobalEnv)
```

```{r}
# Buscar todos os arquivos de despesa
arq_rgf_a05 <- list.files(path = mes_pasta, pattern = 'rgf_a05', full.names = TRUE)
rgf_a05 <- map_df(arq_rgf_a05, ~ read_excel(.x, skip = 5, col_types = "text")) %>%
  clean_names()  %>%
  mutate(
    # Converter colunas numéricas específicas do DCL 2a
    saldo_r_conta_contabil = as.numeric(saldo_r_conta_contabil),
    mes_lancamento = as.numeric(mes_lancamento),
    # Conversão de data
    data_lancamento = ceiling_date(ymd(paste0(mes_lancamento, "01")), "month") - days(1)
  )
```

# Funções {#sec-funcoes-aux}

## Aplicar Critérios

```{r}
aplicar_criterios <- function(df, criterios, group_vars = NULL) {
  
  # Detectar automaticamente a métrica
  metrica <- names(df)[grepl("^(saldo|movim)", names(df), ignore.case = TRUE)][1]
  
  # Capturar o nome do dataframe passado como argumento
  df_completo <- paste(deparse(substitute(df)), collapse = " ")
  
  # Separar nome da df de eventuais filtros
  if (grepl("%>%", df_completo)) {
    # Se há pipe, extrair apenas o nome da df original
    df_nome <- trimws(strsplit(df_completo, "%>%")[[1]][1])
    df_filtros <- paste(strsplit(df_completo, "%>%")[[1]][-1], collapse = " %>% ")
    df_filtros <- trimws(df_filtros)
  } else {
    # Se não há pipe, usar o nome completo
    df_nome <- df_completo
    df_filtros <- NA
  }
  
  # Capturar o nome da variável criterios passada como argumento
  criterios_nome <- deparse(substitute(criterios))
  
  # Definir variáveis de agrupamento
  # Se group_vars não foi fornecido, usar mes_lancamento e data_lancamento como padrão
  if (is.null(group_vars)) {
    group_vars <- c("mes_lancamento", "data_lancamento")
  } else {
    # Garantir que mes_lancamento e data_lancamento estejam sempre incluídos
    if (!"mes_lancamento" %in% group_vars) {
      group_vars <- c("mes_lancamento", group_vars)
    }
    if (!"data_lancamento" %in% group_vars) {
      group_vars <- c("data_lancamento", group_vars)
    }
  }
  
  # Verificar se as colunas de agrupamento existem na df
  group_vars <- group_vars[group_vars %in% names(df)]
  
  # Desmembrar o nome da variável criterios usando "_" como separador
  partes <- strsplit(criterios_nome, "_")[[1]]
  
  # Remover "criterios" se estiver presente
  if (partes[1] == "criterios") {
    partes <- partes[-1]
  }
  
  relatorio <- if (length(partes) >= 1) partes[1] else NA
  anexo_codigo <- if (length(partes) >= 2) partes[2] else NA
  anexo_nome <- if (length(partes) >= 3) partes[3] else NA
  detalhe <- if (length(partes) >= 4) paste(partes[4:length(partes)], collapse = "_") else NA
  
  # Aplicar critérios - apenas filtros normais
  resultado <- map_df(names(criterios), function(categoria) {
    crit <- criterios[[categoria]]
    
    # Pular fórmulas matemáticas - serão tratadas em calcular_operacoes
    if (grepl("\\{[^}]+\\}", crit$criterio)) {
      return(data.frame())
    }
    
    # Extrair informação de print do nome da categoria
    if (grepl("_s$", categoria)) {
      print_flag <- "s"
      categoria_limpa <- str_replace(categoria, "_s$", "")
    } else if (grepl("_n$", categoria)) {
      print_flag <- "n"
      categoria_limpa <- str_replace(categoria, "_n$", "")
    } else {
      print_flag <- "s"  # default
      categoria_limpa <- categoria
    }
    
    # Avaliar condição
    condicao_expr <- eval(parse(text = crit$criterio), envir = df)
    
    # Aplicar filtro e agrupar
    if (length(group_vars) > 0) {
      df %>%
        filter(condicao_expr) %>%
        group_by(across(all_of(group_vars))) %>%
        summarise(
          valor = sum(.data[[metrica]], na.rm = TRUE),
          .groups = "drop"
        ) %>%
        mutate(
          categoria = categoria_limpa,
          metrica = metrica,
          dataframe_nome = df_nome,
          dataframe_filtros = df_filtros,
          relatorio = relatorio,
          anexo_codigo = anexo_codigo,
          anexo_nome = anexo_nome,
          detalhe = detalhe,
          print = print_flag,
          filtro = crit$criterio
        ) %>%
        separate(categoria, into = c("ordem", "nome"), sep = 2, remove = FALSE) %>%
        select(any_of(c("mes_lancamento", "data_lancamento")), everything())
    } else {
      # Se não há variáveis de agrupamento, retornar apenas o total
      df %>%
        filter(condicao_expr) %>%
        summarise(
          valor = sum(.data[[metrica]], na.rm = TRUE)
        ) %>%
        mutate(
          mes_lancamento = NA,
          data_lancamento = NA,
          categoria = categoria_limpa,
          metrica = metrica,
          dataframe_nome = df_nome,
          dataframe_filtros = df_filtros,
          relatorio = relatorio,
          anexo_codigo = anexo_codigo,
          anexo_nome = anexo_nome,
          detalhe = detalhe,
          print = print_flag,
          filtro = crit$criterio
        ) %>%
        separate(categoria, into = c("ordem", "nome"), sep = 2, remove = FALSE) %>%
        select(any_of(c("mes_lancamento", "data_lancamento")), everything())
    }
  })
  
  # Criar o nome da nova dataframe com prefixo df_
  novo_nome <- paste0("df_", criterios_nome)
  
  # Atribuir o resultado à nova dataframe no ambiente global
  assign(novo_nome, resultado, envir = .GlobalEnv)
  
  # Retornar o resultado também
  return(resultado)
}
```

```{r}
# Função simplificada para consolidar todas as dataframes com prefixo "df_criterios"
consolidar_criterios <- function() {
  # Obter todos os objetos no ambiente global
  objetos <- ls(envir = .GlobalEnv)
  
  # Filtrar apenas as dataframes que começam com "df_criterios"
  df_criterios <- objetos[grepl("^df_criterios", objetos)]
  
  if (length(df_criterios) == 0) {
    stop("Nenhuma dataframe com prefixo 'df_criterios' foi encontrada")
  }
  
  # Obter todas as dataframes e combiná-las
  tabelas <- map(df_criterios, ~ get(.x, envir = .GlobalEnv))
  
  # Padronizar tipos de colunas antes de combinar
  tabelas_padronizadas <- map(tabelas, function(tabela) {
    tabela %>%
      mutate(
        item_informacao_codigo = as.character(item_informacao_codigo),
        item_informacao_nome = as.character(item_informacao_nome)
      )
  })
  
  # Combinar todas as tabelas
  resultado_completo <- bind_rows(tabelas_padronizadas)
  
  # Agrupar apenas por mes_lancamento e identificadores do item
  resultado <- resultado_completo %>%
    group_by(
      mes_lancamento, ordem, nome, metrica, dataframe_nome, dataframe_filtros,
      relatorio, anexo_codigo, anexo_nome, detalhe, print, filtro,
      item_informacao_nome, item_informacao_codigo
    ) %>%
    summarise(valor = sum(valor, na.rm = TRUE), .groups = "drop") %>%
    arrange(mes_lancamento, relatorio, anexo_codigo, detalhe, ordem) %>%
    mutate(
      # Converter mes_lancamento para data (último dia do mês)
      data_lancamento = ceiling_date(ymd(paste0(mes_lancamento, "01")), "month") - days(1),
      # Criar chave única
      chave = paste0(
        mes_lancamento, "_", 
        tolower(relatorio), "_", 
        tolower(anexo_codigo), "_", 
        tolower(detalhe), "_", 
        ordem
      )
    ) %>%
    select(
      chave, mes_lancamento, data_lancamento, 
      dataframe_nome, dataframe_filtros, 
      relatorio, anexo_codigo, anexo_nome, 
      detalhe, print, filtro, metrica, 
      item_informacao_nome, item_informacao_codigo, 
      ordem, nome, valor
    )
  
  # Criar nome da dataframe baseado no mês mais recente
  mes_recente <- max(resultado$mes_lancamento)
  ano <- substr(as.character(mes_recente), 1, 4)
  mes_num <- substr(as.character(mes_recente), 5, 6)
  
  nome_df <- paste0("criterios_consolidados_", ano, "_", mes_num)
  
  # Salvar no ambiente global
  assign(nome_df, resultado, envir = .GlobalEnv)
  
  # Mensagem informativa
  cat(sprintf("\n✓ Consolidação concluída: %s dataframes consolidadas\n", length(df_criterios)))
  cat(sprintf("✓ Total de registros: %s\n", nrow(resultado)))
  cat(sprintf("✓ Dataframe criada: %s\n\n", nome_df))
  
  return(resultado)
}
```

# 📋 RGF Anexo 01 (Despesa com Pessoal)

```{r}
#| code-fold: true
#| eval: true
# ==============================================================================
# CRITÉRIOS RGF ANEXO 01 - REORGANIZADO NA ORDEM OFICIAL
# ==============================================================================
# Numeração compatível com separate(categoria, sep = 2):
# - Grupo I: 11, 12, 13, 14, 15, 16, 17
# - Grupo II: 21, 22, 23, 24
# ==============================================================================

criterios_rgf_A01_pessoal_rgf <- list(
  
  # ===========================================================================
  # GRUPO I - COMPONENTES DA DESPESA BRUTA (ordem 1x)
  # ===========================================================================
  
  # 11 - VENCIMENTOS, VANTAGENS E OUTRAS DESPESAS VARIÁVEIS
  `11  Vencimentos, Vantagens e Outras Despesas Variáveis` = list(
    criterio = "
    grupo_despesa_codigo_grupo == '1' &
    !elemento_despesa_codigo %in% c('01', '03', '34') &
    
    # EXCLUSÃO: Filtro Obrigações Patronais vg2024
    !(
      (substr(natureza_despesa_detalhada_codigo, 1, 1) == '3' &
       grupo_despesa_codigo_grupo == '1' &
       elemento_despesa_codigo == '92' &
       ((modalidade_aplicacao_codigo == '90' & natureza_despesa_detalhada_codigo %in% c('31909213', '31909207')) |
        (modalidade_aplicacao_codigo == '91' & natureza_despesa_detalhada_codigo == '31919213'))) |
      elemento_despesa_codigo %in% c('13', '07')
    ) &
    
    # EXCLUSÃO: Filtro Pessoal ATIVO - Benefícios Previdenciários v2024
    !(
      (substr(natureza_despesa_detalhada_codigo, 1, 1) == '3' &
       grupo_despesa_codigo_grupo == '1' &
       elemento_despesa_codigo == '92' &
       natureza_despesa_detalhada_codigo == '31909205' &
       modalidade_aplicacao_codigo %in% c('90', '91')) |
      str_detect(natureza_despesa_detalhada_codigo, '0599')
    ) &
    
    # EXCLUSÃO: Filtro - Anexo 1 - Termos de Outros Inativos vg2024
    !str_detect(natureza_despesa_detalhada_nome, '\\\\bAPOSENT|\\\\bINAT|\\\\bREFORMA|\\\\bPENS|LEI 7\\\\.963/1989') &
    
    # EXCLUSÃO: Filtro Pessoal INATIVO - Benefícios Previdenciários vg2024
    !(
      grupo_despesa_codigo_grupo == '1' &
      elemento_despesa_codigo == '05' &
      (str_detect(natureza_despesa_detalhada_codigo, '0505') | 
       str_detect(natureza_despesa_detalhada_codigo, '0506') |
       str_detect(natureza_despesa_detalhada_codigo, '0507') |
       str_detect(natureza_despesa_detalhada_codigo, '0508')) &
      elemento_despesa_codigo %in% c('05', '08', '09', '17', '91', '92', '94')
    )
    "
  ),
  
  # 12 - OBRIGAÇÕES PATRONAIS
  `12  Obrigações Patronais` = list(
    criterio = "grupo_despesa_codigo_grupo == '1' & elemento_despesa_codigo %in% c('13', '07') | natureza_despesa_detalhada_codigo %in% c('31909213', '31919213', '31909207')"
  ),
  
  # 13 - APOSENTADORIAS, RESERVA E REFORMAS
  `13  Aposentadorias, Reserva e Reformas` = list(
    criterio = "grupo_despesa_codigo_grupo == '1' & elemento_despesa_codigo == '01' | natureza_despesa_detalhada_codigo %in% c('31901702', '31909109', '31909112', '31909115', '31909118', '31909123', '31909124', '31909128', '31909129', '31909201', '31909403', '31909404', '31909413', '31909414')"
  ),
  
  # 14 - PENSÕES
  `14  Pensões` = list(
    criterio = "grupo_despesa_codigo_grupo == '1' & (elemento_despesa_codigo == '03' | natureza_despesa_detalhada_codigo %in% c('31909110', '31909113', '31909116', '31909119', '31909131', '31909136', '31909137', '31909130', '31909203', '31909220', '31909221', '31909406', '31909413'))"
  ),
  
  # 15 - OUTRAS DESPESAS COM INATIVOS
  `15  Outras Despesas com Inativos` = list(
    criterio = "grupo_despesa_codigo_grupo == '1' & elemento_despesa_codigo %in% c('05', '08', '09', '17', '31', '32') & str_detect(natureza_despesa_detalhada_nome, 'APOSENT|INAT|REFORMA|PEN|LEI 7\\\\.963/1989') & !(str_detect(natureza_despesa_detalhada_codigo, '0599') & natureza_despesa_detalhada_codigo %in% c('31909205', '31919205')) & !(str_detect(natureza_despesa_detalhada_codigo, '0505') | str_detect(natureza_despesa_detalhada_codigo, '0506') | str_detect(natureza_despesa_detalhada_codigo, '0507') | str_detect(natureza_despesa_detalhada_codigo, '0508'))"
  ),
  
  # 16 - OUTRAS DESPESAS DE PESSOAL - TERCEIRIZAÇÃO
  `16  Outras Despesas de Pessoal - Terceirização` = list(
    criterio = "grupo_despesa_codigo_grupo %in% c('1', '3') & elemento_despesa_codigo == '34'"
  ),
  
  # 17 - DESPESA COM PESSOAL NÃO EXECUTADA ORÇAMENTARIAMENTE
  `17  Despesa com Pessoal não Executada Orçamentariamente` = list(
    criterio = "FALSE"  # Placeholder - ajustar conforme necessário
  ),
  
  # ===========================================================================
  # GRUPO II - DESPESAS NÃO COMPUTADAS (ordem 2x)
  # ===========================================================================
  
  # 21 - INDENIZAÇÕES POR DEMISSÃO E INCENTIVOS
  `21  Indenizações por Demissão e Incentivos` = list(
    criterio = "
    grupo_despesa_codigo_grupo == '1' &
    elemento_despesa_codigo == '94' &
    !(
      fonte_recursos_codigo %in% c('023', '024', '055', '056') &
      str_detect(natureza_despesa_detalhada_nome, 'APOSENT|INAT|REFORMA|PEN|LEI 7\\\\.963/1989')
    )
    "
  ),
  
  # 22 - DECORRENTES DE DECISÃO JUDICIAL
  `22  Decorrentes de Decisão Judicial` = list(
    criterio = "
    grupo_despesa_codigo_grupo == '1' &
    elemento_despesa_codigo == '91' &
    !(
      fonte_recursos_codigo %in% c('023', '024', '055', '056') &
      str_detect(natureza_despesa_detalhada_nome, 'APOSENT|INAT|REFORMA|PEN|LEI 7\\\\.963/1989')
    )
    "
  ),
  
  # 23 - DESPESAS DE EXERCÍCIOS ANTERIORES
  `23  Despesas de Exercícios Anteriores` = list(
    criterio = "
    grupo_despesa_codigo_grupo == '1' &
    elemento_despesa_codigo == '92' &
    !(
      fonte_recursos_codigo %in% c('023', '024', '055', '056') &
      str_detect(natureza_despesa_detalhada_nome, 'APOSENT|INAT|REFORMA|PEN|LEI 7\\\\.963/1989')
    )
    "
  ),
  
  # 24 - INATIVOS E PENSIONISTAS COM RECURSOS VINCULADOS
  `24  Inativos e Pensionistas com Recursos Vinculados` = list(
    criterio = "
    grupo_despesa_codigo_grupo == '1' &
    fonte_recursos_codigo %in% c('023', '024', '055', '056') &
    (
      elemento_despesa_codigo %in% c('01', '03') |
      (
        elemento_despesa_codigo %in% c('05', '08', '09', '17', '91', '92', '94') &
        str_detect(natureza_despesa_detalhada_nome, 'APOSENT|INAT|REFORMA|PEN|LEI 7\\\\.963/1989')
      )
    )
    "
  )
)
```

```{r}
#| code-fold: true
#| eval: true
# ===============================================================================
# MUTATE RGF ANEXO 1 - CATEGORIZAÇÃO POR REGIÃO/PODER
# ===============================================================================

# Adicionar coluna de categorização baseada nos grupos personalizados
rgf_a01 <- rgf_a01 %>%
  mutate(
    categoria_pessoal = case_when(
      
      # DESPESAS RESSALVADAS (aplicar primeiro - mais específico)
      natureza_despesa_detalhada_codigo %in% c(
        "31900503", "31900504", "31900505", "31900506", 
        "31900507", "31900508", "31900501", "31900502"
      ) ~ "ressalvadas",
      
      # PODER EXECUTIVO FEDERAL (aplicar filtros específicos depois)
      unidade_orcamentaria_codigo == "73113" & 
      plano_orcamentario_codigo_po == "0004" &
      acao_governo_codigo %in% c("0179", "0181", "214H") ~ "AP",
      
      unidade_orcamentaria_codigo == "73113" & 
      plano_orcamentario_codigo_po == "0003" & 
      acao_governo_codigo %in% c("0179", "0181", "214H") ~ "RR",
      
      unidade_orcamentaria_codigo == "73901" ~ "DF",
      
      uo_poder == "0" &
      !uo_orgao_maximo_codigo %in% c("34000","59000") ~ "executivo",
        
      
      # PODER EXECUTIVO FEDERAL (restante - após aplicar filtros específicos)
      # Assumindo que existe campo de poder ou similar
      TRUE ~ "demais"
    )
  )

pessoal <- aplicar_criterios(rgf_a01 %>% filter(item_informacao_codigo == "25") , criterios_rgf_A01_pessoal_rgf,         group_vars = c("categoria_pessoal"))


pessoal_rp <- aplicar_criterios(rgf_a01 %>% filter(item_informacao_codigo == "27"  ) , criterios_rgf_A01_pessoal_rgf,         group_vars = c("categoria_pessoal"))

categorias <- c("AP", "DF", "RR", "executivo")

categorias_rp <- c( "DF",  "executivo")
```

```{r}
#| code-fold: true
#| eval: true
#| column: page



gerar_tabela_pessoal <- function(
  data_pessoal, 
  data_pessoal_rp, 
  categoria_filtro, 
  formato_numero = TRUE
) {
  
  # --------------------------------------------------------------------------
  # PREPARAR DADOS DE PESSOAL (item 25)
  # --------------------------------------------------------------------------
  pessoal_prep <- data_pessoal %>% 
    filter(categoria_pessoal == categoria_filtro) %>% 
    mutate(
      mes_ano = paste0(
        toupper(month(data_lancamento, label = TRUE, abbr = TRUE, locale = "pt_BR.UTF-8")),
        "/",
        str_sub(year(data_lancamento), 3, 4)
      ),
      tipo = "pessoal"
    )
  
  # --------------------------------------------------------------------------
  # PREPARAR DADOS DE RP (item 27) - se existirem
  # --------------------------------------------------------------------------
  rp_prep <- data_pessoal_rp %>% 
    filter(categoria_pessoal == categoria_filtro)
  
  if (nrow(rp_prep) > 0) {
    rp_prep <- rp_prep %>%
      mutate(
        mes_ano = "RPNP",
        tipo = "rp"
      )
  }
  
  # --------------------------------------------------------------------------
  # RBIND: COMBINAR PESSOAL + RP
  # --------------------------------------------------------------------------
  dados_combinados <- bind_rows(pessoal_prep, rp_prep)
  
  # --------------------------------------------------------------------------
  # CRIAR TABELA PIVOTADA
  # --------------------------------------------------------------------------
  # Ordenar meses
  dados_combinados <- dados_combinados %>%
    arrange(data_lancamento) %>%
    mutate(mes_ano = factor(mes_ano, levels = unique(mes_ano)))
  
  tabela <- dados_combinados %>% 
    group_by(mes_ano, categoria) %>% 
    summarise(valor = sum(valor / 1000), .groups = "drop") %>% 
    pivot_wider(names_from = mes_ano, values_from = valor, values_fill = 0)
  
  # --------------------------------------------------------------------------
  # ADICIONAR COLUNA DE TOTAL DOS 12 MESES (excluindo RPNP)
  # --------------------------------------------------------------------------
  # Identificar colunas de meses (todas exceto categoria e RPNP)
  colunas_meses <- setdiff(names(tabela), c("categoria", "RPNP"))
  
  # Calcular total dos últimos 12 meses
  tabela <- tabela %>%
    mutate(
      `TOTAL (ÚLTIMOS 12 MESES)` = rowSums(select(., all_of(colunas_meses)), na.rm = TRUE)
    )
  
  # Reordenar colunas: categoria, meses, total, RPNP (se existir)
  if ("RPNP" %in% names(tabela)) {
    tabela <- tabela %>%
      select(categoria, all_of(colunas_meses), `TOTAL (ÚLTIMOS 12 MESES)`, RPNP)
  } else {
    tabela <- tabela %>%
      select(categoria, all_of(colunas_meses), `TOTAL (ÚLTIMOS 12 MESES)`)
  }
  
  # --------------------------------------------------------------------------
  # CRIAR DATATABLE (sem linha de totais)
  # --------------------------------------------------------------------------
  dt <- datatable(
    tabela,
    caption = paste("Categoria:", categoria_filtro),
    rownames = FALSE,
    options = list(
      pageLength = -1,
      scrollX = TRUE,
      dom = 'ft'
    )
  )
  
  if (formato_numero) {
    colunas_numericas <- which(sapply(tabela, is.numeric))
    
    dt <- dt %>% 
      formatRound(
        columns = colunas_numericas, 
        digits = 0, 
        mark = ".",
        dec.mark = ","
      )
  }
  
  return(dt)
}


```

```{r}
#| code-fold: true
#| eval: true
#| column: page

gerar_tabela_pessoal(pessoal, pessoal_rp, "executivo")

```

```{r}
#| code-fold: true
#| eval: true
#| column: page

gerar_tabela_pessoal(pessoal, pessoal_rp, "AP")
```

```{r}
#| code-fold: true
#| eval: true
#| column: page

gerar_tabela_pessoal(pessoal, pessoal_rp, "RR")

```

```{r}
#| code-fold: true
#| eval: true
#| column: page

gerar_tabela_pessoal(pessoal, pessoal_rp, "DF")
```

```{r}
rgf_a01 %>%
            filter(
              grupo_despesa_codigo_grupo == '1' &
                !elemento_despesa_codigo %in% c('01', '03', '34') &
                !(elemento_despesa_codigo %in% c('13', '07') &
                    natureza_despesa_detalhada_codigo %in% c('31909213', '31909207')) &
                !(str_detect(natureza_despesa_detalhada_codigo, '0599') &
                    natureza_despesa_detalhada_codigo %in% c('31909205', '31919205')) &
                !str_detect(natureza_despesa_detalhada_nome, 'APOSENT|INAT|REFORMA|PEN|LEI 7.963/1989') & !elemento_despesa_codigo %in% c('05', '08', '09', '17', '31', '32') &
                !(str_detect(natureza_despesa_detalhada_codigo, '0505') | str_detect(natureza_despesa_detalhada_codigo, '0506') | str_detect(natureza_despesa_detalhada_codigo, '0507') | str_detect(natureza_despesa_detalhada_codigo, '0508'))) %>% group_by( categoria_pessoal) %>% summarise(movim_liquido_r_item_informacao = sum(movim_liquido_r_item_informacao))
```

DESCOBERTA IMPORTANTE: O código de classificação de falsos positivos estava ERRADO! As PENSÕES verdadeiras (R\$ 56,46B) foram classificadas como falso positivo porque o padrão \\bPENS não está capturando corretamente. Situação real:

PEN captura 56 naturezas totalizando R\$ 194,21B Dessas, \~R\$ 137,75B são PENSÕES VERDADEIRAS E \~R\$ 56,46B são compensações/dependências/penosas (falsos positivos)

Principais problemas identificados:

REFORMA - R\$ 1,19M em "REFORMA AGRÁRIA" (falso positivo confirmado) PEN - R\$ 3,84B em "COMPENSAÇÕES" (falso positivo confirmado) PEN - R\$ 137,75B em PENSÕES (são VERDADEIROS, não falsos!)

Análise do print do TG: O Tesouro Gerencial usa o operador "Contém" que é equivalente ao nosso padrão sem word boundaries, confirmando que eles têm o mesmo

# 📋 RGF Anexo 02 (Dívida Consolidada Líquida)

```{r}
#| code-fold: true
#| eval: true
# ===============================================================================
# CRITÉRIOS RGF ANEXO 02 - DCL (VERSÃO FINAL CORRIGIDA)
# LISTAS ORGANIZADAS POR BASE DE DADOS
# ===============================================================================

# ===============================================================================
# BASE: rgf_a02precatorios
# Filtros TG: Orçamento Fiscal,  Contas específicas
# CORREÇÃO: Ação 0Z01 APENAS se UO = 71103
# ===============================================================================
criterios_rgf_A02_dcl_precatorios <- list(
  
  `08 Precatórios posteriores a 05/05/2000` = list(
    criterio = "
    acao_governo_codigo %in% c('0005', '00U9', '00UP', '0EC8', '0EC7', '00WU') |
    (unidade_orcamentaria_codigo == '71103' & acao_governo_codigo == '0Z01')
    "
  )
)

# ===============================================================================
# BASE: rgf_a02_rp_exceto_170600
# Filtros TG: Contas específicas,  UG != 170600, Ação != 0005
# ===============================================================================
criterios_rgf_A02_dcl_rp_exceto_170600 <- list(
  
  `25 Restos a pagar processados parte 1` = list(
    criterio = "
    TRUE
    "
  )
)

# ===============================================================================
# BASE: rgf_a02_rp_todas_ugs
# Filtros TG: Contas específicas,  Ação != 0005
# ===============================================================================
criterios_rgf_A02_dcl_rp_todas_ugs <- list(
  
  `25 Restos a pagar processados parte 2` = list(
    criterio = "
    TRUE
    "
  )
)

# ===============================================================================
# BASE: rgf_a02_ug_170512
# Filtros TG: Orçamento Fiscal,  UG = 170512
# ===============================================================================
criterios_rgf_A02_dcl_ug_170512 <- list(
  
  `09 Dívida assumida pela União` = list(
    criterio = "
    conta_contabil_numero %in% c('218912600', '228911600', '227310401') &
    isf_lancamento == 'P' &
    conta_corrente != 'PF1705118'
    "
  ),
  
  `17 Dívidas renegociadas dedução` = list(
    criterio = "
    conta_contabil_numero %in% c('121110301', '112410100', '121110318', '112410600', 
                                '121140301', '121150301', '112440100', '112450100', 
                                '121140318', '121150318', '112440600', '112450600', 
                                '112410401', '112450401', '112440401', '121249818', 
                                '113814200', '113844200', '113854200') &
    (entidade_c_cor_numero %in% c('PF1705320', 'PF1705524', 'PF1705528', 'PF1705546', 
                                 'PF1705547', 'PF1705548', 'PF1705406', 'PF1705525', 
                                 'PF1705529', 'PF1705544', 'PF1705545') |
     grepl('9\\\\.496/97', entidade_c_cor_nome) |
     grepl('2\\\\.185/2001', entidade_c_cor_nome))
    "
  ),
  
  `18 Créditos Lei 8.727/93 dedução` = list(
    criterio = "
    conta_contabil_numero %in% c('121110301', '112410100', '121110318', '112410600', 
                                '121140301', '121150301', '112440100', '112450100', 
                                '121140318', '121150318', '112440600', '112450600', 
                                '112410401', '121219818', '112450401', '112440401', 
                                '121249818', '113814200', '113844200', '113854200') &
    (entidade_c_cor_numero %in% c('PF1705109', 'PF1705536', 'TN0000016', 'TN0000017') |
     grepl('8\\\\.727/93', entidade_c_cor_nome))
    "
  ),
  
  `19 Dívida externa renegociada dedução` = list(
    criterio = "
    conta_contabil_numero %in% c('121110301', '112410100', '121110318', '112410600', 
                                '121140301', '121150301', '112440100', '112450100', 
                                '121140318', '121150318', '112440600', '112450600', 
                                '112410401', '121219818', '112450401', '112440401', 
                                '121249818', '113844200', '113814200', '113854200', 
                                '121259818') &
    (entidade_c_cor_numero %in% c('PF1705104', 'PF1705114', 'PF1705117', 'PF1705521', 
                                 'PF1705534', 'PF1705116', 'PF1705531', 'PF1705532', 
                                 'PF1705113', 'PF1701536', 'PF1705520', 'PF1705533', 
                                 'PF1705464', 'PF1705534', 'PF1705119', 'PF1705384') |
     grepl('DMLP', entidade_c_cor_nome) |
     grepl('FRANCA|FRANÇA', entidade_c_cor_nome) |
     grepl('EXTER', entidade_c_cor_nome) |
     grepl('MF 030', entidade_c_cor_nome) |
     grepl('BIB', entidade_c_cor_nome))
    "
  ),
  
  `20 Demais dívidas renegociadas dedução` = list(
    criterio = "
    conta_contabil_numero %in% c('121110301', '112410100', '121110318', '112410600', 
                                '121140301', '121150301', '112440100', '112450100', 
                                '121140318', '121150318', '112440600', '112450600', 
                                '112410401', '112450401', '112440401', '121249818', 
                                '113844200', '113814200', '113854200', '121259818')
    "
  ),
  
  `21 Ajustes para perdas (positivo)` = list(
    criterio = "
    conta_contabil_numero %in% c('112940401', '112950401', '113940101', '112910401', 
                                '113950101', '121119902', '121149904', '121159904', 
                                '121119904', '121249903', '121259903')
    "
  )
)

# ===============================================================================
# BASE: rgf_a02_creditos_bancarios
# Filtros TG: Orçamento Fiscal,  UG IN (170705, 170526, 170700)
# ===============================================================================
criterios_rgf_A02_dcl_creditos_bancarios <- list(
  
  `22 Outros créditos bancários dedução` = list(
    criterio = "
    conta_contabil_numero %in% c('112410301', '112410303', '112440301', '112450301', 
                                '112440303', '112450303', '112410100', '121110301', 
                                '121110314', '121110308', '121140301', '121150301', 
                                '121140308', '121150308', '112411300', '121110316', 
                                '121110320', '112410302', '112410304', '112410201', 
                                '112410203', '112410403', '121110312')
    "
  ),
  
  `23 Outros créditos bancários ajustes (positivo)` = list(
    criterio = "
    conta_contabil_numero %in% c('112910401', '121119904', '121119907', '112910403')
    "
  )
)

# ===============================================================================
# BASE: rgf_a02_entidade
# Filtros TG: Orçamento Fiscal,  Contas específicas
# ===============================================================================
criterios_rgf_A02_dcl_entidade <- list(
  
  `01 Dívida mobiliária TN interna` = list(
    criterio = "
    conta_contabil_numero %in% c('899913900', '899913901', '899913902', '899913903', 
                                '899913904', '899913905', '899913906') &
    entidade_c_cor_numero %in% c('DP1000001', 'DP1400001', 'DP1500001', 'DP1700001', 
                                'DP1800001', 'DP2000001', 'DP2300007', 'DP2400001', 
                                'DP2600001', 'DP2800001', 'DP3000001', 'DP3400001', 
                                'DP5000001', 'DP5500001', 'DP5800001', 'DP6100001', 
                                'DP6200001', 'DP6300001', 'DP6600001', 'DP7000001', 
                                'DP8000001', 'DP9000001', 'DP9102001', 'DP1200001')
    "
  ),
  
  `03 Dívida mobiliária do TN (em BCB)` = list(
    criterio = "
    conta_contabil_numero %in% c('899913901', '899913902', '899913907', '899913908') &
    entidade_c_cor_numero %in% c('DP1500010', 'DP1700010', 'DP1800010', 'DP2300010', 
                                'DP5500010', 'DP7000010', 'DP9000010', 'DP3201450')
    "
  ),
  
  `04 Dívida securitizada` = list(
    criterio = "
    (conta_contabil_numero %in% c('899913900', '899913901', '899913902', '899913903', 
                                 '899913904', '899913905', '899913906') &
     entidade_c_cor_numero %in% c('DP3100001', 'DP3200001', 'DP3200002', 'DP3201031', 
                                 'DP3201032', 'DP3201059', 'DP3201077', 'DP3201078', 
                                 'DP3201080', 'DP3201081', 'DP3201145', 'DP3201202', 
                                 'DP3201222', 'DP3201228', 'DP3201233', 'DP3201250', 
                                 'DP3201256', 'DP3201257', 'DP3201258', 'DP3201259', 
                                 'DP3201260', 'DP3201262', 'DP3201271', 'DP3201272', 
                                 'DP3201275', 'DP3201276', 'DP3201277', 'DP3201280', 
                                 'DP3201281', 'DP3201296', 'DP3201299', 'DP3201362', 
                                 'DP3201368', 'DP3201378', 'DP3201390')) |
    conta_contabil_numero %in% c('212110202', '222110102')
    "
  )
)

# ===============================================================================
# BASE: rgf_a02_aplicacao_titulos_publicos
# Filtros TG: Orçamento Fiscal,  Órgão UGE != 25901,
#             Tipo Admin IN (3,4,5,6,8), Conta começa com 1111150
# ===============================================================================
criterios_rgf_A02_dcl_aplicacao_titulos_publicos <- list(
  
  `02 Aplicação em títulos públicos` = list(
    criterio = "
    !conta_contabil_numero %in% c('111115005', '111115011', '111115012')
    "
  )
)

# ===============================================================================
# BASE: rgf_a02_balancete
# Filtros TG: Orçamento Fiscal, Mês AGO/2025
# ===============================================================================
criterios_rgf_A02_dcl_balancete <- list(
  
  `05 Dívida mobiliária externa` = list(
    criterio = "
    conta_contabil_numero %in% c('899913903', '899913904')
    "
  ),
  
  `06 Operações de equalização cambial` = list(
    criterio = "
    conta_contabil_numero %in% c('218912902', '218942902', '218952902', '218912901')
    "
  ),
  
  `07 Demais dívidas contratuais` = list(
    criterio = "
    isf_lancamento == 'P' &
    conta_contabil_numero %in% c(
      '222210200', '212210300', '222110200', '212110301', '212110303', '212510103',
      '212140303', '212150303', '212540103', '212550103', '212140301', '212150301',
      '217310301', '217310602', '217350402', '227310301', '212110700', '212210601',
      '212310201', '212310202', '212410201', '222310101', '222310102', '222410101',
      '217710101', '227710101', '227310401'
    )
    "
  ),
  
  `10 Passivos por insuficiência de recursos` = list(
    criterio = "
    conta_contabil_numero %in% c('213110400', '211110101', '214419800', '223110100', 
                                 '211210100', '213140400', '213150400', 
                                 '214119900', '211459800', '211419800') &
    isf_lancamento == 'P'
    "
  ),
  
  `11 Depósitos do TN (em BCB) dedução` = list(
    criterio = "
    startsWith(conta_contabil_numero, '1111102') |
    startsWith(conta_contabil_numero, '1111103') |
    startsWith(conta_contabil_numero, '1111104')
    "
  ),
  
  `12 Depósitos à vista dedução` = list(
    criterio = "
    startsWith(conta_contabil_numero, '1112102') |
    startsWith(conta_contabil_numero, '1112103') |
    startsWith(conta_contabil_numero, '1112150') |
    startsWith(conta_contabil_numero, '1112152')
    "
  ),
  
  `24 Resultado positivo TN/BCB dedução` = list(
    criterio = "
    conta_contabil_numero %in% c('113813001', '113813002')
    "
  ),
  
  `26 Dívida mobiliária TN interna (intra) dedução` = list(
    criterio = "
    conta_contabil_numero == '222120101'
    "
  )
)

# ===============================================================================
# BASE: rgf_a02_balancete_fat
# Filtros TG: Orçamento Fiscal,  UG = 380916
# ===============================================================================
criterios_rgf_A02_dcl_balancete_fat <- list(
  
  `13 Disponibilidade FAT dedução` = list(
    criterio = "
    startsWith(conta_contabil_numero, '1111119') |
    startsWith(conta_contabil_numero, '1124103') |
    startsWith(conta_contabil_numero, '1135407') |
    startsWith(conta_contabil_numero, '1135113') |
    startsWith(conta_contabil_numero, '1135115') |
    startsWith(conta_contabil_numero, '1124101') |
    startsWith(conta_contabil_numero, '1135111') |
    startsWith(conta_contabil_numero, '1135107') |
    startsWith(conta_contabil_numero, '11121') |
    startsWith(conta_contabil_numero, '1135114') |
    startsWith(conta_contabil_numero, '1135112') |
    startsWith(conta_contabil_numero, '1135116') |
    startsWith(conta_contabil_numero, '1211503') |
    startsWith(conta_contabil_numero, '1211403') |
    startsWith(conta_contabil_numero, '1211103') |
    startsWith(conta_contabil_numero, '1135507') |
    startsWith(conta_contabil_numero, '1212105') |
    conta_contabil_numero %in% c('111115009', '111115011', '111115014', 
                                 '111115015', '111115016', '111115006')
    "
  )
)

# ===============================================================================
# BASE: rgf_a02_balancete_deducoes_depositos_a_vista
# Filtros TG: Orçamento Fiscal,  Órgão != 25901, UG != 380916
# Contas: 1111119* (demais contas bancárias)
# ===============================================================================
criterios_rgf_A02_dcl_balancete_deducoes_depositos_a_vista <- list(
  
  `12 Depósitos à vista dedução` = list(
    criterio = "
    startsWith(conta_contabil_numero, '1111119')
    "
  )
)

# ===============================================================================
# BASE: rgf_a02_balancete_fundos_111215100
# Filtros TG: Orçamento Fiscal,  Órgão != 25915,37904, Conta = 111215100
# ===============================================================================
criterios_rgf_A02_dcl_balancete_fundos_111215100 <- list(
  
  `14 Aplicações em fundos diversos 1 dedução` = list(
    criterio = "
    TRUE
    "
  )
)

# ===============================================================================
# BASE: rgf_a02_balancete_fundos
# Filtros TG: Orçamento Fiscal,  Órgão != 25915,37904, Tipo Admin = 7
# ===============================================================================
criterios_rgf_A02_dcl_balancete_fundos <- list(
  
  `15 Aplicações em fundos diversos 2 dedução` = list(
    criterio = "
    startsWith(conta_contabil_numero, '23')
    "
  ),
  
  `16 Aplicações em fundos diversos 3 dedução` = list(
    criterio = "
    startsWith(conta_contabil_numero, '1111102') |
    startsWith(conta_contabil_numero, '1111103') |
    startsWith(conta_contabil_numero, '1111104') |
    startsWith(conta_contabil_numero, '1111119') |
    conta_contabil_numero %in% c('111210200', '111210300', '111215000', '111215200') |
    c_con_subgrupo_3_nome %in% c('INVESTIMENTOS', 'IMOBILIZADO', '

INTANGIVEL', 'DIFERIDO')
    "
  )
)

# ===============================================================================
# BASE: rgf_a02_passivo_atuarial
# Filtros TG: Orçamento Fiscal
# ===============================================================================
criterios_rgf_A02_passivo_atuarial <- list(
  
  `40 RPPS civil` = list(
    criterio = "
    ug_executora_codigo == '400043' &
    conta_contabil_numero %in% c('217919900', '227210301', '227210303', '227210304', 
                                  '227210401', '227210402', '227210403', '227210404')
    "
  ),
  
  `41 Despesas previdenciárias do FCDF` = list(
    criterio = "
    ug_executora_codigo == '170392' &
    conta_contabil_numero %in% c('217919900', '227210301', '227210303', '227210304', 
                                  '227210401', '227210402', '227210403', '227210404')
    "
  ),
  
  `42 Militares inativos` = list(
    criterio = "
    ug_executora_codigo %in% c('120052', '160063', '773200') &
    conta_contabil_numero %in% c('217910700', '227910700')
    "
  ),
  
  `43 Pensões militares` = list(
    criterio = "
    ug_executora_codigo %in% c('120052', '160063', '773200') &
    conta_contabil_numero %in% c('217910600', '227910600')
    "
  )
)
```

```{r}
#| code-fold: true
#| column: page
#| eval: true
# ===============================================================================
# PROCESSAMENTO DOS CRITÉRIOS DCL
# ===============================================================================

# ===============================================================================
# 1. rgf_a02_precatorios
# ===============================================================================
df_criterios_rgf_A02_dcl_precatorios <- aplicar_criterios(
  df = rgf_a02_precatorios,
  criterios = criterios_rgf_A02_dcl_precatorios
)

# ===============================================================================
# 2. rgf_a02_rp_exceto_170600
# ===============================================================================
df_criterios_rgf_A02_dcl_rp_exceto_170600 <- aplicar_criterios(
  df = rgf_a02_rp_exceto_170600,
  criterios = criterios_rgf_A02_dcl_rp_exceto_170600
)

# ===============================================================================
# 3. rgf_a02_rp_todas_ugs
# ===============================================================================
df_criterios_rgf_A02_dcl_rp_todas_ugs <- aplicar_criterios(
  df = rgf_a02_rp_todas_ugs,
  criterios = criterios_rgf_A02_dcl_rp_todas_ugs
)

# ===============================================================================
# 4. rgf_a02_ug_170512
# ===============================================================================
df_criterios_rgf_A02_dcl_ug_170512 <- aplicar_criterios(
  df = rgf_a02_ug_170512,
  criterios = criterios_rgf_A02_dcl_ug_170512
)

# ===============================================================================
# 5. rgf_a02_creditos_bancarios
# ===============================================================================
df_criterios_rgf_A02_dcl_creditos_bancarios <- aplicar_criterios(
  df = rgf_a02_creditos_bancarios,
  criterios = criterios_rgf_A02_dcl_creditos_bancarios
)

# ===============================================================================
# 6. rgf_a02_entidade
# ===============================================================================
df_criterios_rgf_A02_dcl_entidade <- aplicar_criterios(
  df = rgf_a02_entidade,
  criterios = criterios_rgf_A02_dcl_entidade
)

# ===============================================================================
# 7. rgf_a02_balancete
# ===============================================================================
df_criterios_rgf_A02_dcl_balancete <- aplicar_criterios(
  df = rgf_a02_balancete,
  criterios = criterios_rgf_A02_dcl_balancete
)

# ===============================================================================
# 8. rgf_a02_aplicacao_titulos_publicos
# ===============================================================================
df_criterios_rgf_A02_dcl_aplicacao_titulos_publicos <- aplicar_criterios(
  df = rgf_a02_aplicacao_titulos_publicos,
  criterios = criterios_rgf_A02_dcl_aplicacao_titulos_publicos
)

# ===============================================================================
# 9. rgf_a02_balancete_fat
# ===============================================================================
df_criterios_rgf_A02_dcl_balancete_fat <- aplicar_criterios(
  df = rgf_a02_balancete_fat,
  criterios = criterios_rgf_A02_dcl_balancete_fat
)

# ===============================================================================
# 10. rgf_a02_balancete_fundos_111215100
# ===============================================================================
df_criterios_rgf_A02_dcl_balancete_fundos_111215100 <- aplicar_criterios(
  df = rgf_a02_balancete_fundos_111215100,
  criterios = criterios_rgf_A02_dcl_balancete_fundos_111215100
)

# ===============================================================================
# 11. rgf_a02_balancete_fundos
# ===============================================================================
df_criterios_rgf_A02_dcl_balancete_fundos <- aplicar_criterios(
  df = rgf_a02_balancete_fundos,
  criterios = criterios_rgf_A02_dcl_balancete_fundos
)

# ===============================================================================
# 12. rgf_a02_balancete_deducoes_depositos_a_vista
# ===============================================================================
df_criterios_rgf_A02_dcl_balancete_deducoes_depositos_a_vista <- aplicar_criterios(
  df = rgf_a02_balancete_deducoes_depositos_a_vista,
  criterios = criterios_rgf_A02_dcl_balancete_deducoes_depositos_a_vista
)


# ===============================================================================
# PROCESSAR: rgf_a02_passivo_atuarial
# ===============================================================================
df_criterios_rgf_A02_passivo_atuarial <- aplicar_criterios(
  df = rgf_a02_passivo_atuarial,
  criterios = criterios_rgf_A02_passivo_atuarial
)

# ===============================================================================
# 13. CONSOLIDAR rgf_a02_rp (Linha 25 - partes 1 e 2)
# ===============================================================================
df_criterios_rgf_A02_dcl_rp <- bind_rows(
  df_criterios_rgf_A02_dcl_rp_exceto_170600,
  df_criterios_rgf_A02_dcl_rp_todas_ugs
) %>%
  mutate(
    nome = str_replace(nome, " parte [12]$", "")
  ) %>%
  group_by(mes_lancamento, dataframe_nome, dataframe_filtros, relatorio, 
           anexo_codigo, anexo_nome, detalhe, print, filtro, metrica, 
           ordem, nome) %>%
  summarise(valor = sum(valor, na.rm = TRUE), .groups = "drop")

# ===============================================================================
# 14. CONSOLIDAR Linha 12 - Depósitos à Vista (partes 1 e 2)
# ===============================================================================
df_criterios_rgf_A02_dcl_depositos_vista <- bind_rows(
  df_criterios_rgf_A02_dcl_balancete_deducoes_depositos_a_vista,
  df_criterios_rgf_A02_dcl_balancete %>% 
    filter(str_detect(nome, "^12 "))
) %>%
  mutate(
    nome = str_replace(nome, " parte [12]$", "")
  ) %>%
  group_by(mes_lancamento, dataframe_nome, dataframe_filtros, relatorio, 
           anexo_codigo, anexo_nome, detalhe, print, filtro, metrica, 
           ordem, nome) %>%
  summarise(valor = sum(valor, na.rm = TRUE), .groups = "drop")

# ===============================================================================
# 15. CONSOLIDAR TODOS OS RESULTADOS
# ===============================================================================
df_rgf_A02_dcl_consolidado <- bind_rows(
  df_criterios_rgf_A02_dcl_precatorios,
  df_criterios_rgf_A02_dcl_rp,
  df_criterios_rgf_A02_dcl_ug_170512,
  df_criterios_rgf_A02_dcl_creditos_bancarios,
  df_criterios_rgf_A02_dcl_entidade,
  df_criterios_rgf_A02_dcl_balancete %>% 
    filter(!str_detect(nome, "^12 ")),  # Excluir linha 12 parte 2 do balancete
  df_criterios_rgf_A02_dcl_aplicacao_titulos_publicos,
  df_criterios_rgf_A02_dcl_balancete_fat,
  df_criterios_rgf_A02_dcl_balancete_fundos_111215100,
  df_criterios_rgf_A02_dcl_balancete_fundos,
  df_criterios_rgf_A02_dcl_depositos_vista,  # Usar consolidado da linha 12
  df_criterios_rgf_A02_passivo_atuarial
) %>%
  arrange(mes_lancamento, ordem)
# ===============================================================================
# 14. RESUMO POR BASE
# ===============================================================================
resumo <- df_rgf_A02_dcl_consolidado %>%
  group_by(dataframe_nome) %>%
  summarise(
    linhas = n_distinct(ordem),
    total_registros = n(),
    valor_total = sum(abs(valor), na.rm = TRUE),
    .groups = "drop"
  ) %>%
  arrange(dataframe_nome)

# ===============================================================================
# 15. LINHAS PROCESSADAS
# ===============================================================================
linhas_processadas <- df_rgf_A02_dcl_consolidado %>%
  distinct(ordem, nome) %>%
  arrange(ordem)

# ===============================================================================
# 16. VALORES POR LINHA
# ===============================================================================
valores_linhas <- df_rgf_A02_dcl_consolidado %>%
  group_by(ordem, nome) %>%
  summarise(
    valor_total = sum(valor, na.rm = TRUE),
    valor_absoluto = sum(abs(valor), na.rm = TRUE),
    .groups = "drop"
  ) %>%
  arrange(ordem)

# ===============================================================================
# 17. VERIFICAÇÃO DE QUALIDADE
# ===============================================================================
valores_check <- df_rgf_A02_dcl_consolidado %>%
  summarise(
    registros_total = n(),
    registros_com_valor_na = sum(is.na(valor)),
    registros_com_valor_zero = sum(valor == 0, na.rm = TRUE),
    registros_com_valor_positivo = sum(valor > 0, na.rm = TRUE),
    registros_com_valor_negativo = sum(valor < 0, na.rm = TRUE)
  )

linhas_sem_dados <- df_rgf_A02_dcl_consolidado %>%
  group_by(ordem, nome) %>%
  summarise(
    valor_total = sum(valor, na.rm = TRUE),
    .groups = "drop"
  ) %>%
  filter(valor_total == 0 | is.na(valor_total)) %>%
  arrange(ordem)

# ===============================================================================
# 18. EXIBIR RESULTADOS
# ===============================================================================

datatable(
  valores_linhas,
  rownames = FALSE,
  options = list(
    pageLength = -1,
    scrollX = TRUE,
    lengthMenu = list(c(10, 25, 50, -1), c('10', '25', '50', 'Todas'))
  )
) %>% 
  formatRound(c("valor_total", "valor_absoluto"), 2, mark = ".", dec.mark = ",")
```

# 📋 RGF Anexo 03 (Garantias e Contragarantias)

```{r}
#| code-fold: true
#| eval: true
criterios_rgf_A03_garantias <- list(
  
  # ===========================================================================
  # GARANTIAS CONCEDIDAS
  # ===========================================================================
  
  `01 Garantias aos estados total` = list(
    criterio = "
    conta_contabil_numero %in% c('812110104', '812110204', '899913301', '899913302') &
    conta_corrente %in% c('CG0000064', 'CG0000069')
    "
  ),
  
  `02 Garantias aos estados operações externas` = list(
    criterio = "
    (conta_contabil_numero == '812110204' &
    conta_corrente == 'CG0000069') |
    (conta_contabil_numero == '899913302' &
    conta_corrente == 'CG0000069')
    "
  ),
  
  `03 Garantias aos estados operações internas` = list(
    criterio = "
    (conta_contabil_numero == '812110104' &
    conta_corrente == 'CG0000064') |
    (conta_contabil_numero == '899913301' &
    conta_corrente == 'CG0000064')
    "
  ),
  
  `04 Garantias aos municípios total` = list(
    criterio = "
    conta_contabil_numero %in% c('812110104', '812110204') &
    conta_corrente %in% c('CG0000065', 'CG0000070')
    "
  ),
  
  `05 Garantias aos municípios operações externas` = list(
    criterio = "
    conta_contabil_numero == '812110204' &
    conta_corrente == 'CG0000070'
    "
  ),
  
  `06 Garantias aos municípios operações internas` = list(
    criterio = "
    conta_contabil_numero == '812110104' &
    conta_corrente == 'CG0000065'
    "
  ),
  
  `07 Garantias às entidades controladas total` = list(
    criterio = "
    conta_contabil_numero %in% c('812110104', '812110204') &
    conta_corrente %in% c('CG0000067', 'CG0000071', 'CG0000072')
    "
  ),
  
  `08 Garantias às entidades operações externas` = list(
    criterio = "
    conta_contabil_numero == '812110204' &
    conta_corrente %in% c('CG0000071', 'CG0000072')
    "
  ),
  
  `09 Garantias às entidades operações internas` = list(
    criterio = "
    conta_contabil_numero == '812110104' &
    conta_corrente == 'CG0000067'
    "
  ),
  
  `10 Garantias por fundos e programas total` = list(
    criterio = "
    (conta_contabil_numero == '812110104' & 
     (conta_corrente %in% c('CGASCA001', 'CGLEI8036') | 
      startsWith(conta_corrente, 'CGFSCEIRB') |
      startsWith(conta_corrente, 'CGPPRONAF') |
      startsWith(conta_corrente, 'CGPRCACAU') |
      startsWith(conta_corrente, 'CGASCAD'))) |
    conta_contabil_numero == '812110110'
    "
  ),
  
  `11 Garantias fundos seguros-garantia` = list(
    criterio = "
    conta_contabil_numero == '812110110' &
    (conta_corrente == '999' | is.na(conta_corrente))
    "
  ),
  
  `12 Garantias fundos ASCA` = list(
    criterio = "
    conta_contabil_numero == '812110104' &
    conta_corrente == 'CGASCA001'
    "
  ),
  
  `13 Garantias fundos Lei 8036 (FGTS)` = list(
    criterio = "
    conta_contabil_numero == '812110104' &
    conta_corrente == 'CGLEI8036'
    "
  ),
  
  `14 Garantias total geral` = list(
    criterio = "
    conta_contabil_numero %in% c('812110104', '812110110', '812110204', '899913301', '899913302')
    "
  ),
  
  # ===========================================================================
  # CONTRAGARANTIAS RECEBIDAS
  # ===========================================================================
  
  `15 Contragarantias dos estados total` = list(
    criterio = "
    conta_contabil_numero %in% c('811110304', '811110404') &
    conta_corrente %in% c('CG0000064', 'CG0000069')
    "
  ),
  
  `16 Contragarantias dos estados operações externas` = list(
    criterio = "
    conta_contabil_numero == '811110404' &
    conta_corrente == 'CG0000069'
    "
  ),  
  
  `17 Contragarantias dos estados operações internas` = list(
    criterio = "
    conta_contabil_numero == '811110304' &
    conta_corrente == 'CG0000064'
    "
  ),
  
  `18 Contragarantias dos municípios total` = list(
    criterio = "
    conta_contabil_numero %in% c('811110304', '811110404') &
    conta_corrente %in% c('CG0000065', 'CG0000070')
    "
  ),
  
  `19 Contragarantias dos municípios operações externas` = list(
    criterio = "
    conta_contabil_numero == '811110404' &
    conta_corrente == 'CG0000070'
    "
  ),
  
  `20 Contragarantias dos municípios operações internas` = list(
    criterio = "
    conta_contabil_numero == '811110304' &
    conta_corrente == 'CG0000065'
    "
  ),
  
  `21 Contragarantias das entidades controladas total` = list(
    criterio = "
    conta_contabil_numero %in% c('811110304', '811110404') &
    conta_corrente %in% c('CG0000067', 'CG0000071', 'CG0000072')
    "
  ),
  
  `22 Contragarantias das entidades operações externas` = list(
    criterio = "
    conta_contabil_numero == '811110404' &
    conta_corrente %in% c('CG0000071', 'CG0000072')
    "
  ),
  
  `23 Contragarantias das entidades operações internas` = list(
    criterio = "
    conta_contabil_numero == '811110304' &
    conta_corrente == 'CG0000067'
    "
  ),
  
  `24 Contragarantias total geral` = list(
    criterio = "
    conta_contabil_numero %in% c('811110304', '811110404')
    "
  )
)


datatable(
  aplicar_criterios(rgf_a03, criterios_rgf_A03_garantias) %>% 
    group_by(ordem, nome) %>% 
    summarise(valor = sum(valor), .groups = "drop"),
  rownames = FALSE,
  options = list(
    pageLength = -1,
    scrollX = TRUE,
    lengthMenu = list(c(10, 25, 50, -1), c('10', '25', '50', 'Todas'))
   
  )
) %>% 
  formatRound(c("valor"), 2, mark = ".", dec.mark = ",")
```

# 📋 RGF Anexo 04 (Operações de Crédito)

```{r}
#| code-fold: true
#| eval: true
#| column: page

# ===============================================================================
# CRITÉRIOS RGF ANEXO 04 - OPERAÇÕES DE CRÉDITO
# ===============================================================================

# ===============================================================================
# PARTE 1: RECEITAS ORÇAMENTÁRIAS
# Base: rgf_a04_receitas
# ===============================================================================
criterios_rgf_A04_receitas <- list(
  
  `01 Mobiliária interna refinanciamento` = list(
    criterio = "
    conta_contabil_numero %in% c('621200000', '621310000', '621320000', 
                                  '621330000', '621340000', '621390000') &
    (startsWith(natureza_receita_codigo_completo, '2111002') |
     startsWith(natureza_receita_codigo_completo, '8111002') |
     natureza_receita_codigo_completo %in% c('21110200', '21110201', 
                                             '81110200', '81110201'))
    "
  ),
  
  `02 Mobiliária interna outras orçamentárias` = list(
    criterio = "
    conta_contabil_numero %in% c('621200000', '621310000', '621320000', 
                                  '621330000', '621340000', '621390000') &
    (startsWith(natureza_receita_codigo_completo, '2111003') |
     startsWith(natureza_receita_codigo_completo, '8111001') |
     natureza_receita_codigo_completo %in% c('21110300', '21110301', 
                                             '21110100', '21110101'))
    "
  ),
  
  `06 Mobiliária externa refinanciamento` = list(
    criterio = "
    conta_contabil_numero %in% c('621200000', '621310000', '621320000', 
                                  '621330000', '621340000', '621390000') &
    natureza_receita_codigo_completo %in% c('21210201', '21210202', 
                                            '21210021', '21210022')
    "
  ),
  
  `08 Mobiliária externa outras operações mobiliárias externas` = list(
    criterio = "
    conta_contabil_numero %in% c('621200000', '621310000', '621320000', 
                                  '621330000', '621340000', '621390000') &
    natureza_receita_codigo_completo %in% c('21210101', '21210102', 
                                            '21210011', '21210012')
    "
  ),
  
  `09 Contratual interna abertura de crédito` = list(
    criterio = "
    conta_contabil_numero %in% c('621200000', '621310000', '621320000', 
                                  '621330000', '621340000', '621390000') &
    startsWith(natureza_receita_codigo_completo, '2112001')
    "
  ),
  
  `11 Contratual interna outras operações contratuais internas` = list(
    criterio = "
    conta_contabil_numero %in% c('621200000', '621310000', '621320000', 
                                  '621330000', '621340000', '621390000') &
    startsWith(natureza_receita_codigo_completo, '2119001')
    "
  ),
  
  `12 Contratual externa abertura de crédito orçamentárias` = list(
    criterio = "
    conta_contabil_numero %in% c('621200000', '621310000', '621320000', 
                                  '621330000', '621340000', '621390000') &
    (startsWith(natureza_receita_codigo_completo, '2122001') |
     natureza_receita_codigo_completo %in% c('21220100', '21220101', '21220102'))
    "
  ),
  
  `15 Contratual externa outras operações contratuais externas` = list(
    criterio = "
    conta_contabil_numero %in% c('621200000', '621310000', '621320000', 
                                  '621330000', '621340000', '621390000') &
    startsWith(natureza_receita_codigo_completo, '2129001')
    "
  )
)

# ===============================================================================
# PARTE 2: EXTRAORÇAMENTÁRIAS
# Base: rgf_a02_balancete
# ===============================================================================
criterios_rgf_A04_extra_orcamentarias <- list(
  
  `03 Mobiliária interna extraorçamentárias aporte Bacen` = list(
    criterio = "
    conta_contabil_numero %in% c('896110303', '896110304')
    "
  ),
  
  `04 Mobiliária interna extraorçamentárias aporte em empresas` = list(
    criterio = "
    conta_contabil_numero %in% c('896110311', '896110312')
    "
  ),
  
  `05 Mobiliária interna extraorçamentárias trocas e demais operações internas` = list(
    criterio = "
    conta_contabil_numero %in% c('896110301', '896110302', '896110305', '896110306')
    "
  ),
  
  `07 Mobiliária externa assunção reconhecimento e confissão de dívidas` = list(
    criterio = "
    conta_contabil_numero %in% c('896110309', '896110310')
    "
  ),
  
  `10 Contratual interna assunção reconhecimento e confissão de dívidas` = list(
    criterio = "
    conta_contabil_numero == '212110398'
    "
  ),
  
  `13 Contratual externa abertura de crédito extraorçamentárias` = list(
    criterio = "
    conta_contabil_numero %in% c('896110307', '896110308')
    "
  ),
  
  `14 Contratual externa assunção reconhecimento e confissão de dívidas` = list(
    criterio = "
    FALSE
    "
  )
)

# ===============================================================================
# PARTE 3: DESPESAS (APLICAÇÃO DOS RECURSOS)
# Base: rgf_a04_despesas
# ===============================================================================
criterios_rgf_A04_despesas <- list(
  
  `16 Amortização refinanciamento` = list(
    criterio = "
    conta_contabil_numero %in% c('622130400', '622130600', '622130700') &
    grupo_despesa_codigo_grupo == '6'
    "
  ),
  
  `17 Outras despesas correntes` = list(
    criterio = "
    conta_contabil_numero %in% c('622130400', '622130600', '622130700') &
    grupo_despesa_codigo_grupo == '3'
    "
  ),
  
  `18 Pessoal e encargos sociais` = list(
    criterio = "
    conta_contabil_numero %in% c('622130400', '622130600', '622130700') &
    grupo_despesa_codigo_grupo == '1'
    "
  ),
  
  `19 Juros e encargos da dívida` = list(
    criterio = "
    conta_contabil_numero %in% c('622130400', '622130600', '622130700') &
    grupo_despesa_codigo_grupo == '2'
    "
  ),
  
  `20 Investimentos` = list(
    criterio = "
    conta_contabil_numero %in% c('622130400', '622130600', '622130700') &
    grupo_despesa_codigo_grupo == '4'
    "
  ),
  
  `21 Inversões financeiras` = list(
    criterio = "
    conta_contabil_numero %in% c('622130400', '622130600', '622130700') &
    grupo_despesa_codigo_grupo == '5'
    "
  )
)


df_criterios_rgf_A04_despesas <- aplicar_criterios(rgf_a04_despesas, criterios_rgf_A04_despesas)
df_criterios_rgf_A04_receitas <- aplicar_criterios(rgf_a04_receitas, criterios_rgf_A04_receitas)

df_criterios_rgf_A04_extra_orcamentarias <- aplicar_criterios(rgf_a02_balancete, criterios_rgf_A04_extra_orcamentarias)

datatable(aplicar_criterios(rgf_a04_receitas, criterios_rgf_A04_receitas) %>% group_by(ordem,nome) %>% summarise(valor = sum(valor)))%>% 
  formatRound(c("valor"), 2, mark = ".", dec.mark = ",")


# df_rgf_a04 <- rbind(df_criterios_rgf_A04_despesas, df_criterios_rgf_A04_receitas)
# 
# df_rgf_a04 <- rbind(df_rgf_a04 , df_criterios_rgf_A04_extra_orcamentarias)
# 
# datatable(aplicar_criterios(rgf_a04_despesas, criterios_rgf_A04_despesas) %>% group_by(ordem,nome) %>% summarise(valor = sum(valor)))%>% 
#   formatRound(c("valor"), 2, mark = ".", dec.mark = ",")
# 
# 
# 
# datatable(aplicar_criterios(rgf_a02_balancete, criterios_rgf_A04_extra_orcamentarias) %>% group_by(ordem,nome) %>% summarise(valor = sum(valor)))%>% 
#   formatRound(c("valor"), 2, mark = ".", dec.mark = ",")
# 
# 
# 
# datatable(
#   df_rgf_a04 %>% 
#     group_by(ordem, nome) %>% 
#     summarise(valor = sum(valor), .groups = "drop"),
#   rownames = FALSE,
#   options = list(
#     pageLength = -1,
#     scrollX = TRUE,
#     lengthMenu = list(c(10, 25, 50, -1), c('10', '25', '50', 'Todas'))
#   )
# ) %>% 
#   formatRound(c("valor"), 2, mark = ".", dec.mark = ",")
```

# 📋 RGF Anexo 05 (Disponibilidades)

```{r}



rgf_a05 <- rgf_a05 %>% mutate(orgao_fonte = str_c(detalhe_orgao_central_codigo_detalhe_oc,"_" ,detalhe_orgao_central_id_fonte , "_", fonte_recursos_codigo ))

rgf_a05 <- rgf_a05 %>% mutate(tg_orgao_fonte = str_c(detalhe_orgao_central_codigo_detalhe_oc,"_" ,detalhe_orgao_central_id_fonte  ))

# =============================================================================
# APLICAR CLASSIFICAÇÃO DE LINHAS (FONTES) SE NECESSÁRIO
# =============================================================================

if(!"linhas" %in% names(rgf_a05)) {
  rgf_a05 <- rgf_a05 %>%
    mutate(
      linhas = case_when(
        fonte_recursos_codigo %in% c("000") ~ "0_nao_vinculados",
        fonte_recursos_codigo %in% c("008", "012", "130", "133", "134") ~ "1_educacao",
        fonte_recursos_codigo %in% c("001", "002", "004", "005", "006", "010", "017", "023", "024", 
                                     "035", "040", "048", "049", "094", "126", "155", "156", "179", "184") ~  "2_seguridade_exceto_previdencia",
        fonte_recursos_codigo %in% c("122", "123") & tg_orgao_fonte %notin% c("000278_153","000278_154")  ~  "2_seguridade_exceto_previdencia",
        fonte_recursos_codigo %in% c("055", "056", "125") ~ "3_rpps",
        fonte_recursos_codigo %in% c("054") ~ "4_rgps",
        fonte_recursos_codigo %in% c("400", "401", "443", "444", "448") ~ "5_divida",
        fonte_recursos_codigo %in% c("034", "121", "122", "123") & tg_orgao_fonte %in% c("000278_133","000278_152","000278_153","000278_154") ~ "5_divida",
        fonte_recursos_codigo %in% c("201", "202", "203", "206", "207", "208", "209", "210", "211", "213",
                                     "219", "229", "234", "235", "241", "242", "251", 
                                     "286", "287", "288", "289") ~ "6_transferencias",
        fonte_recursos_codigo %in% c("003", "007", "009", "011", "013", "014", "015", "016", "018", "019",
                                     "020", "021", "022", "025", "026", "027", "028", "029", "030", "031",
                                     "032", "033", "034", "037", "038", "039", "041", "042", "043", "044",
                                     "045", "046", "047", "050", "051", "052", "053", "057", "058", "059",
                                     "060", "061", "062", "063", "064", "065", "066", "067", "068", "069",
                                     "070", "071", "072", "073", "074", "075", "076", "077", "078", "079",
                                     "080", "081", "082", "083", "084", "085", "086", "087", "088", "089",
                                     "090", "091", "092", "093", "095", "096", "097", "098", "099", "100",
                                     "101", "102", "103", "104", "105", "106", "107", "108", "109", "110",
                                     "111", "112", "113", "114", "115", "116", "118", "119", "120", "121",
                                     "124", "127", "128", "129", "131", "132" ,"135", "136", "137", "138", "139",
                                     "140", "141", "144", "145", "177", "178", "180", "181", "182", "183", "449") ~ "7_fundos_orgaos_programa",
        (fonte_recursos_codigo %in% c("034", "121") & tg_orgao_fonte %notin% c("000278_133","000278_152")) ~ "7_fundos_orgaos_programa",
        fonte_recursos_codigo %in% c("491") ~ "8_extraorcamentario",
        fonte_recursos_codigo %in% c("490", "'-9", "'-7") ~ "9_nao_classificados",
        TRUE ~ "outros"
      )
    )
}

# ===============================================================================
# CRITÉRIOS RGF TABELA 04 - DISPONIBILIDADE DE CAIXA E RESTOS A PAGAR
# ===============================================================================

criterios_rgf_a05_disponibilidade <- list(
  
  # ===========================================================================
  # 1. RECEITAS
  # ===========================================================================
  `01_receitas` = list(
    criterio = "
    conta_contabil_numero %in% c('621200000', '621310000', '621320000', 
                                  '621330000', '621390000')
    "
  ),
  
  # ===========================================================================
  # 2. DESPESAS
  # ===========================================================================
  `02_despesas` = list(
    criterio = "
    conta_contabil_numero %in% c('622920104', '631400000', '632200000')
    "
  ),
  
  # ===========================================================================
  # 3. DISPONIBILIDADE DE CAIXA BRUTA (111 F menos 111110205)
  # ===========================================================================
  `03_disponibilidade_caixa_bruta` = list(
    criterio = "
    startsWith(conta_contabil_numero, '111') &
    isf_lancamento == 'F' &
    conta_contabil_numero != '111110205'
    "
  ),
  
  # ===========================================================================
  # 4. DEDUÇÃO: RECEITAS A CLASSIFICAR
  # ===========================================================================
  `04_deducao_receitas_classificar` = list(
    criterio = "
    conta_contabil_numero %in% c('111113001', '491110101', '491110102', '491110103', 
                                  '491110108', '491010101', '491010102', '491010103', 
                                  '491019701', '491019702', '491019703')
    "
  ),
  
  # ===========================================================================
  # 5. RESTOS A PAGAR LIQUIDADOS E NÃO PAGOS (EXERCÍCIOS ANTERIORES)
  # ===========================================================================
  `05_rp_liquidados_nao_pagos_exercicios_anteriores` = list(
    criterio = "
    conta_contabil_numero %in% c('632100000', '631300000')
    "
  ),
  
  # ===========================================================================
  # 6. RESTOS A PAGAR LIQUIDADOS E NÃO PAGOS (DO EXERCÍCIO)
  # ===========================================================================
  `06_rp_liquidados_nao_pagos_exercicio` = list(
    criterio = "
    conta_contabil_numero %in% c('632710000', '632720000', '632700000')
    "
  ),
  
  # ===========================================================================
  # 7. RESTOS A PAGAR EMPENHADOS E NÃO LIQUIDADOS (EXERCÍCIOS ANTERIORES)
  # ===========================================================================
  `07_rp_empenhados_nao_liquidados_exercicios_anteriores` = list(
    criterio = "
    conta_contabil_numero %in% c('631100000', '631200000', '631510000', '631520000', 
                                  '631530000', '631810000', '631820000', '631830000', 
                                  '631840000', '631540000')
    "
  ),
  
  # ===========================================================================
  # 8. DEMAIS OBRIGAÇÕES I (2 F menos 21892 3901, 3902, 3903, 4001 e 218914001)
  # ===========================================================================
  `08_demais_obrigacoes_i` = list(
    criterio = "
    startsWith(conta_contabil_numero, '2') &
    isf_lancamento == 'F' &
    !conta_contabil_numero %in% c('218923901', '218923902', '218923903', '218914001')
    "
  ),
  
  # ===========================================================================
  # 9. DEMAIS OBRIGAÇÕES II (2 F da CODIV - UG 170600)
  # ===========================================================================
  `09_demais_obrigacoes_ii_2f_da_codiv` = list(
    criterio = "
    startsWith(conta_contabil_numero, '2') &
    isf_lancamento == 'F' &
    ug_executora_codigo == '170600'
    "
  ),
  
  # ===========================================================================
  # 10. DEDUÇÃO: DEMAIS OBRIGAÇÕES I
  # ===========================================================================
  `10_deducao_demais_obrigacoes_i` = list(
    criterio = "
    conta_contabil_numero %in% c('631570000', '631590000', '631540000', '632100000', 
                                  '632720000', '531710200', '531720100', '218923901')
    "
  ),
  
  # ===========================================================================
  # 11. RESTOS A PAGAR EMPENHADOS E NÃO LIQUIDADOS (DO EXERCÍCIO)
  # ===========================================================================
  `11_rp_empenhados_nao_liquidados_exercicio` = list(
    criterio = "
    conta_contabil_numero %in% c('531710100', '531710200', '531720100')
    "
  ),
  
  # ===========================================================================
  # 12. EMPENHOS NÃO LIQUIDADOS CANCELADOS (POR INSUFICIÊNCIA FINANCEIRA)
  # ===========================================================================
  `12_empenhos_nao_liquidados_cancelados` = list(
    criterio = "
    conta_contabil_numero == '631910000'
    "
  ),
  
  # ===========================================================================
  # 13. CONTA: 822240101 - RECEBIMENTO DE RP AUTORIZADO
  # ===========================================================================
  `13_conta_822240101_recebimento_rp_autorizado` = list(
    criterio = "
    conta_contabil_numero == '822240101'
    "
  ),
  
  # ===========================================================================
  # 14. CONTA: 822140101 - LIBERAÇÃO DE RP AUTORIZADO
  # ===========================================================================
  `14_conta_822140101_liberacao_rp_autorizado` = list(
    criterio = "
    conta_contabil_numero == '822140101'
    "
  ),
  
  # ===========================================================================
  # 15. CONTA: 894310000 - DISPONIBILIDADE DE RECURSOS POR TED A LIBERAR
  # ===========================================================================
  `15_conta_894310000_disp_recursos_ted_liberar` = list(
    criterio = "
    conta_contabil_numero == '894310000'
    "
  ),
  
  # ===========================================================================
  # 16. CONTA: 894320000 - DISPONIBILIDADE DE RECURSOS POR TED A RECEBER
  # ===========================================================================
  `16_conta_894320000_disp_recursos_ted_receber` = list(
    criterio = "
    conta_contabil_numero == '894320000'
    "
  ),
  
  # ===========================================================================
  # 17. DEDUÇÃO: LIMITE DE SAQUE I
  # ===========================================================================
  `17_deducao_limite_saque_i` = list(
    criterio = "
    conta_contabil_numero %in% c('218924001') &
    isf_lancamento == 'F'
    "
  ),
  
  # ===========================================================================
  # 18. DEDUÇÃO: LIMITE DE SAQUE II (PODER EXECUTIVO)
  # ===========================================================================
  `18_deducao_limite_saque_ii_poder_executivo` = list(
    criterio = "
    conta_contabil_numero %in% c('218924001', '218924002') &
    orgao_c_cor_codigo %in% c('01000', '02000', '02001', '11000', '12000', 
                              '13000', '14000', '15000', '17000', '34000', 
                              '51100', '53000') &
    isf_lancamento == 'F'
    "
  ),
  
  # ===========================================================================
  # 19. DEDUÇÃO: DA DISPONIBILIDADE LÍQUIDA (111110205)
  # ===========================================================================
  `19_deducao_disponibilidade_liquida_111110205` = list(
    criterio = "
    conta_contabil_numero == '111110205'
    "
  ),
  
  # ===========================================================================
  # 20. DEDUÇÃO: DEMAIS OBRIGAÇÕES II
  # ===========================================================================
  `20_deducao_demais_obrigacoes_ii` = list(
    criterio = "
    conta_contabil_numero %in% c('218924001', '218914001') &
    isf_lancamento == 'F'
    "
  ),
  
  # ===========================================================================
  # 21. DEMAIS OBRIGAÇÕES FINANCEIRAS (NEW)
  # ===========================================================================
  `21_demais_obrigacoes_new` = list(
    criterio = "
    startsWith(conta_contabil_numero, '2') &
    !conta_contabil_numero %in% c('218923901', '218923902', '218923903', 
                                   '218924001', '218914001') &
    isf_lancamento == 'F' &
    ug_executora_codigo != '170600'
    "
  ),
  
  # ===========================================================================
  # 22. DEMAIS OBRIGAÇÕES - SUBTRAÇÃO
  # ===========================================================================
  `22_demais_obrigacoes_subtracao` = list(
    criterio = "
    conta_contabil_numero %in% c('631200000', '631300000', '631520000', '632100000', 
                                  '631540000', '218929031', '218929032', '218929033', 
                                  '531720100', '531710200', '632710000', '632720000')
    "
  )
)

# ===============================================================================
# EXEMPLO DE USO
# ===============================================================================

# ===============================================================================
# RGF TABELA 04 - DISPONIBILIDADE DE CAIXA E RESTOS A PAGAR
# Processamento Completo e Validado
# ===============================================================================

library(dplyr)
library(tidyr)
library(readxl)
library(stringr)

# ===============================================================================
# FUNÇÃO AUXILIAR
# ===============================================================================

get_col <- function(df, nome_coluna) {
  if (nome_coluna %in% names(df)) {
    return(df[[nome_coluna]])
  } else {
    return(0)
  }
}

# ===============================================================================
# ETAPA 1: APLICAR CRITÉRIOS E PIVOTAR
# ===============================================================================

# Aplicar critérios de filtro
resultado_rgf_a05 <- aplicar_criterios(
  df = rgf_a05,
  criterios = criterios_rgf_a05_disponibilidade,
  group_vars = c("linhas")
)

# Pivotar para formato wide
rgf_a05_wide <- resultado_rgf_a05 %>%
  select(mes_lancamento, linhas, categoria, valor) %>%
  pivot_wider(names_from = categoria, values_from = valor, values_fill = 0)

# ===============================================================================
# ETAPA 2: RENOMEAR COLUNAS BÁSICAS
# ===============================================================================

rgf_a05_wide <- rgf_a05_wide %>%
  mutate(
    # Colunas de receitas e despesas
    receitas = get_col(., "01_receitas"),
    despesas = get_col(., "02_despesas"),
    
    # Disponibilidade de caixa
    disponibilidade_caixa_bruta = get_col(., "03_disponibilidade_caixa_bruta"),
    deducao_receitas_classificar = get_col(., "04_deducao_receitas_classificar"),
    
    # Restos a Pagar
    rp_liquidados_nao_pagos_exercicios_anteriores = 
      get_col(., "05_rp_liquidados_nao_pagos_exercicios_anteriores"),
    rp_liquidados_nao_pagos_exercicio = 
      get_col(., "06_rp_liquidados_nao_pagos_exercicio"),
    rp_empenhados_nao_liquidados_exercicios_anteriores = 
      get_col(., "07_rp_empenhados_nao_liquidados_exercicios_anteriores"),
    
    # Obrigações
    demais_obrigacoes_new = get_col(., "21_demais_obrigacoes_new"),
    demais_obrigacoes_subtracao = get_col(., "22_demais_obrigacoes_subtracao"),
    
    # TEDs
    conta_894310000_disp_recursos_ted_liberar = 
      get_col(., "15_conta_894310000_disp_recursos_ted_liberar"),
    conta_894320000_disp_recursos_ted_receber = 
      get_col(., "16_conta_894320000_disp_recursos_ted_receber")
  )

# ===============================================================================
# ETAPA 3: CALCULAR DISPONIBILIDADE BRUTA CLEAN
# Regras diferentes por tipo de linha
# ===============================================================================

rgf_a05_clean <- rgf_a05_wide %>%
  mutate(
    disponibilidade_bruta_clean = case_when(
      # Fundos/Órgãos/Programa: ajusta com TEDs
      linhas == "7_fundos_orgaos_programa" ~ 
        disponibilidade_caixa_bruta + 
        conta_894320000_disp_recursos_ted_receber - 
        conta_894310000_disp_recursos_ted_liberar,
      
      # Não Classificados: deduz receitas a classificar
      linhas == "9_nao_classificados" ~ 
        disponibilidade_caixa_bruta - deducao_receitas_classificar,
      
      # Demais linhas: valor direto
      TRUE ~ disponibilidade_caixa_bruta
    )
  )

# ===============================================================================
# ETAPA 4: CALCULAR DEMAIS OBRIGAÇÕES FINANCEIRAS CLEAN
# Regras diferentes por tipo de linha
# ===============================================================================

rgf_a05_clean <- rgf_a05_clean %>%
  mutate(
    demais_obrigacoes_financeiras_clean = case_when(
      # Fundos/Órgãos/Programa: cálculo simples
      linhas == "7_fundos_orgaos_programa" ~ 
        demais_obrigacoes_new - demais_obrigacoes_subtracao,
      
      # Demais linhas: ajusta com TEDs
      TRUE ~ 
        demais_obrigacoes_new - demais_obrigacoes_subtracao + 
        conta_894310000_disp_recursos_ted_liberar - 
        conta_894320000_disp_recursos_ted_receber
    )
  )

# ===============================================================================
# ETAPA 5: JOIN COM DISPONIBILIDADE INICIAL
# ===============================================================================

disponibilidade_inicial <- read_excel("disponibilidade_inicial.xlsx")

rgf_a05_clean <- rgf_a05_clean %>%
  left_join(disponibilidade_inicial, by = "linhas")

# ===============================================================================
# ETAPA 6: CALCULAR DEMAIS FLUXOS CLEAN
# Fórmula: Disp. Inicial + Receitas - Despesas - Disp. Bruta Clean
# ===============================================================================

rgf_a05_clean <- rgf_a05_clean %>%
  mutate(
    demais_fluxos_clean = 
      disponibilidade_inicial + 
      receitas - 
      despesas - 
      disponibilidade_bruta_clean
  )

# ===============================================================================
# ETAPA 7: CALCULAR DISPONIBILIDADE ANTES DA INSCRIÇÃO DE RP
# ===============================================================================

rgf_a05_clean <- rgf_a05_clean %>%
  mutate(
    disponibilidade_antes_inscr_rp_clean = 
      disponibilidade_bruta_clean - 
      rp_liquidados_nao_pagos_exercicios_anteriores - 
      rp_empenhados_nao_liquidados_exercicios_anteriores - 
      rp_liquidados_nao_pagos_exercicio - 
      demais_obrigacoes_financeiras_clean
  )

# ===============================================================================
# ETAPA 8: SELECIONAR E ORDENAR COLUNAS FINAIS
# ===============================================================================

rgf_a05_final <- rgf_a05_clean %>%
  select(
    mes_lancamento,
    linhas,
    disponibilidade_inicial,
    receitas,
    despesas,
    demais_fluxos_clean,
    disponibilidade_bruta_clean,
    rp_liquidados_nao_pagos_exercicios_anteriores,
    rp_liquidados_nao_pagos_exercicio,
    rp_empenhados_nao_liquidados_exercicios_anteriores,
    demais_obrigacoes_financeiras_clean,
    disponibilidade_antes_inscr_rp_clean
  ) %>%
  arrange(linhas)



# Formatado em milhões
rgf_a05_formatada <- rgf_a05_final %>% filter(linhas != "outros") %>% adorn_totals("row") %>%
  mutate(
    across(
      where(is.numeric) & !matches("mes_lancamento"),
      ~ round(.x , 2)
    )
  )



# ===============================================================================
# ETAPA 10: EXPORTAR
# ===============================================================================

library(writexl)

write_xlsx(
  list(
    "rgf_a05_Final" = rgf_a05_final,
    "rgf_a05_Milhoes" = rgf_a05_formatada
  ),
  path = "rgf_a05_final.xlsx"
)


```

```{r}
#| column: screen
# datatable(rgf_a05_formatada)


# Pegar nomes originais e modificar
novos_nomes <- rgf_a05_formatada %>% 
  select(-mes_lancamento) %>% 
  colnames() %>%
  gsub("_clean", "", .) %>%
  gsub("_", " ", .) %>%
  gsub("nao pagos", "NP", .) %>%
  gsub("exercicios", "exerc.", .) %>%
  gsub("anteriores", "ant.", .) %>%
  gsub("liquidados", "liq.", .) %>%
  gsub("empenhados", "emp.", .) %>%
  gsub("disponibilidade", "disp.", .)

datatable(
  rgf_a05_formatada %>% select(-mes_lancamento),
  colnames = novos_nomes,
  options = list(
    scrollX = TRUE,
    pageLength = 15
  ),
  rownames = FALSE
) %>%
  formatCurrency(2:11, "", mark = ".", dec.mark = ",", digits = 2)
```

# 📋 RREO Receita Corrente Líquida (RCL)

```{r}
#| code-fold: true
#| output: false


# ===============================================================================
# CRITÉRIOS PARA RECEITAS - ANEXO 3 RCL
# ===============================================================================

criterios_rreo_A03_rcl_receitas_rcl <- list(
  
  # === RECEITAS CORRENTES POR ORIGEM (01-09) ===
  
  # IMPOSTOS, TAXAS E CONTRIBUIÇÕES DE MELHORIA
  `01  Impostos, Taxas e Contribuições de Melhoria` = list(
    criterio = "nre1_categoria_economica_codigo == 1 & nre2_origem_receita_codigo_origem == 1"
  ),
  
  # RECEITA DE CONTRIBUIÇÕES
  `02  Receita de Contribuições` = list(
    criterio = "nre1_categoria_economica_codigo == 1 & nre2_origem_receita_codigo_origem == 2"
  ),
  
  # RECEITA PATRIMONIAL
  `03  Receita Patrimonial` = list(
    criterio = "nre1_categoria_economica_codigo == 1 & nre2_origem_receita_codigo_origem == 3"
  ),
  
  # RECEITA AGROPECUÁRIA
  `04  Receita Agropecuária` = list(
    criterio = "nre1_categoria_economica_codigo == 1 & nre2_origem_receita_codigo_origem == 4"
  ),
  
  # RECEITA INDUSTRIAL
  `05  Receita Industrial` = list(
    criterio = "nre1_categoria_economica_codigo == 1 & nre2_origem_receita_codigo_origem == 5"
  ),
  
  # RECEITA DE SERVIÇOS
  `06  Receita de Serviços` = list(
    criterio = "nre1_categoria_economica_codigo == 1 & nre2_origem_receita_codigo_origem == 6"
  ),
  
  # TRANSFERÊNCIAS CORRENTES
  `07  Transferências Correntes` = list(
    criterio = "nre1_categoria_economica_codigo == 1 & nre2_origem_receita_codigo_origem == 7"
  ),
  
  # RECEITAS CORRENTES A CLASSIFICAR
  `08  Receitas Correntes a Classificar` = list(
    criterio = "nre1_categoria_economica_codigo == 1 & nre2_origem_receita_codigo_origem == 8"
  ),
  
  # OUTRAS RECEITAS CORRENTES
  `09  Outras Receitas Correntes` = list(
    criterio = "nre1_categoria_economica_codigo == 1 & nre2_origem_receita_codigo_origem == 9"
  ),
  
  # === ITENS ESPECÍFICOS PARA CÁLCULO DA RCL ===
  
  # TRANSFERÊNCIAS CONSTITUCIONAIS E LEGAIS
  `10  Transferências Constitucionais e Legais` = list(
    criterio = "
    nre1_categoria_economica_codigo == 1 & nre2_origem_receita_codigo_origem == 7 & (
      grepl('FPE|FPM|CONSTITUCIONAL|LEGAL', natureza_receita_nome, ignore.case = TRUE) |
      grepl('^172[0-9]', natureza_receita_codigo_completo) |
      grepl('^171[0-9]', natureza_receita_codigo_completo)
    )
    "
  ),
  
  # CONTRIB. EMPREGADORES E TRAB. PARA SEG. SOCIAL
  `11  Contrib. Empregadores e Trabalhadores para Seguridade Social` = list(
    criterio = "
    nre1_categoria_economica_codigo == 1 & fonte_recursos_codigo == '054' & 
    !natureza_receita_codigo_completo %in% c(
      '19900300', '19900310', '19900311', '19900312', '19900313', '19900314',
      '19990300', '19990301', '19990302', '19990303', '19990304'
    )
    "
  ),
  
  # CONTRIB. DO SERVIDOR PARA O PLANO DE PREVIDÊNCIA
  `12  Contrib. Plano Seguridade Social do Servidor` = list(
    criterio = "
    nre1_categoria_economica_codigo == 1 & (
      fonte_recursos_codigo %in% c('055', '056') |
      natureza_receita_codigo_completo == '12150116'
    )
    "
  ),
  
  # COMPENSAÇÃO FINANC. ENTRE REGIMES PREVIDÊNCIA
  `13  Compensação Financeira entre Regimes RPPS` = list(
    criterio = "
    nre1_categoria_economica_codigo == 1 & natureza_receita_codigo_completo %in% c(
      '19900300', '19900310', '19900311', '19900312', '19900313', '19900314',
      '19990300', '19990301', '19990302', '19990303', '19990304'
    )
    "
  ),
  
  # CONTRIB. DOS MILITARES PARA O CUSTEIO DAS PENSÕES
  `14  Contrib. para Custeio Pensões Militares` = list(
    criterio = "
    nre1_categoria_economica_codigo == 1 & (
      grepl('^1210051', natureza_receita_codigo_completo) |
      grepl('^1215041', natureza_receita_codigo_completo) |
      grepl('^121911', natureza_receita_codigo_completo)
    )
    "
  ),
  
  # CONTRIBUIÇÕES PARA PIS/PASEP
  `15  Contribuição para PIS/PASEP` = list(
    criterio = "
    nre1_categoria_economica_codigo == 1 & (
      (grepl('^1210091|^1212', natureza_receita_codigo_completo) & 
       !fonte_recursos_codigo %in% c('055', '056', '054')) |
      (!grepl('^1210091|^1212', natureza_receita_codigo_completo) & 
       fonte_recursos_codigo %in% c('040', '041'))
    )
    "
  ),
  
  # DEDUÇÕES DAS RECEITAS
  `16  Deduções das Receitas` = list(
    criterio = "
    (grepl('^1212', natureza_receita_codigo_completo) & fonte_recursos_codigo %in% c('031', '032', '040', '041')) |
    (grepl('^1214', natureza_receita_codigo_completo) & fonte_recursos_codigo == '054') |
    (grepl('^1215', natureza_receita_codigo_completo) & fonte_recursos_codigo %in% c('023', '032', '055', '056')) |
    (grepl('^1219', natureza_receita_codigo_completo) & fonte_recursos_codigo == '054') |
    (grepl('^1911', natureza_receita_codigo_completo) & fonte_recursos_codigo == '054') |
    (grepl('^1922', natureza_receita_codigo_completo) & fonte_recursos_codigo %in% c('040', '054', '056')) |
    (grepl('^1923', natureza_receita_codigo_completo) & fonte_recursos_codigo == '054') |
    (grepl('^1999', natureza_receita_codigo_completo) & fonte_recursos_codigo == '054')
    "
  )
)


aplicar_criterios(rreo_a03_rcl_receitas, criterios_rreo_A03_rcl_receitas_rcl)


```

```{r}
#| code-fold: true
#| output: false
# ===============================================================================
# CRITÉRIOS PARA DESPESAS (DEDUÇÕES) - ANEXO 3 RCL
# ===============================================================================

criterios_rreo_A03_rcl_despesas_rcl <- list(
  
  # TRANSFERÊNCIAS CONSTITUCIONAIS E LEGAIS (DESPESAS)
  `17  Transferências Constitucionais e Legais` = list(
    criterio = "
    
    acao_governo_codigo %in% c('0E36', '00SB') | 
    grepl('^28846090900RX', programa_governo_codigo) | 
    (programa_governo_codigo %in% c('0903', '2030', '2080') & 
     modalidade_aplicacao_codigo %in% c(30, 31, 32, 35, 36, 40, 41, 42, 45, 46) & 
     acao_governo_codigo %in% c('0044', '0045', '0046', '0050', '0051', '00H6', '006M', 
                                '00G6', '0169', '0223', '0369', '0546', '0547', '0999', 
                                '099B', '0A53', '0C03', '0C33', '0E25', '0E36', '00PX', 
                                '00QR', '00S3', '00S7', '00S8', '00SE', '00RX', '00UH'))
    "
  ),
  
  # OUTRAS DEDUÇÕES (DESPESAS)
  `18  Outras Deduções` = list(
    criterio = "
    
    acao_governo_codigo %in% c('0E36', '00SB') | 
    grepl('^28846090900RX', programa_governo_codigo) | 
    (programa_governo_codigo %in% c('0903', '2030', '2080') & 
     modalidade_aplicacao_codigo %in% c(30, 31, 32, 35, 36, 40, 41, 42, 45, 46) & 
     acao_governo_codigo %in% c('0044', '0045', '0046', '0050', '0051', '00H6', '006M', 
                                '00G6', '0169', '0223', '0369', '0546', '0547', '0999', 
                                '099B', '0A53', '0C03', '0C33', '0E25', '0E36', '00PX', 
                                '00QR', '00S3', '00S7', '00S8', '00SE', '00RX', '00UH'))
    "
  )
)


criterios_rreo_A03_rcl_rp_cancelado_rcl <- list(
  
 
  
    # RP CANCELADOS DE TRANSFERÊNCIAS CONSTITUCIONAIS E LEGAIS
  `19 RP Cancelados de Transferências Constitucionais e Legais` = list(
    criterio = "
    
    # CONDIÇÃO 1: Ações específicas visualizadas no print
    acao_governo_codigo %in% c('0044', '0045', '006M', '0A53', '0C33') |
    
    # CONDIÇÃO 2: Programa que começa com código específico (do SQL original)
    grepl('^28846090900RX', programa_governo_codigo) |
    
    # CONDIÇÃO 3: Combinação de critérios do SQL original
    (programa_governo_codigo %in% c('0903', '2030', '2080') & 
     modalidade_aplicacao_codigo %in% c(30, 31, 32, 35, 36, 40, 41, 42, 45, 46) & 
     acao_governo_codigo %in% c('0044', '0045', '0046', '0050', '0051', '00H6', '006M', 
                                '00G6', '0169', '0223', '0369', '0546', '0547', '0999', 
                                '099B', '0A53', '0C03', '0C33', '0E25', '0E36', '00PX', 
                                '00QR', '00S3', '00S7', '00S8', '00SE', '00RX', '00UH'))
    "
)

)



aplicar_criterios(df = rreo_a03_rcl_despesas %>% filter(item_informacao_codigo == "25"), criterios_rreo_A03_rcl_despesas_rcl)



aplicar_criterios(df = rreo_a03_rcl_despesas %>% filter(item_informacao_codigo == "51"), criterios_rreo_A03_rcl_rp_cancelado_rcl)
```

```{r}
rcl <- rbind(df_criterios_rreo_A03_rcl_receitas_rcl,df_criterios_rreo_A03_rcl_despesas_rcl)

rcl <- rbind(rcl,df_criterios_rreo_A03_rcl_rp_cancelado_rcl)

apuracao <- rcl %>% filter(mes_lancamento <= mes_filtro)  %>%
  filter(data_lancamento >= max(data_lancamento) %m-% months(11)) %>% 
  mutate(
    tipo =
      case_when(
        ordem %in% c("01" , "02", "03", "04", "05", "06", "07", "08" , "09") ~ "receitas",
        ordem %in% c( "11" , "12", "13", "14", "15", "17" ) ~ "deducoes",
        ordem == "19" ~ "rp_cancelado"
        )
  )


valor_rcl <- (apuracao %>% group_by( tipo) %>% summarise(valor = sum(valor))  %>% pivot_wider(names_from = tipo, values_from = valor, values_fill = 0 ) %>% mutate(resultado = receitas - deducoes + rp_cancelado) )$resultado


formatar_real <- function(valor, decimais = 2, prefixo = "R$ ") {
  paste0(prefixo, 
         format(valor, 
                big.mark = ".",
                decimal.mark = ",",
                nsmall = decimais,
                scientific = FALSE))
}

# Uso
formatar_real(valor_rcl)

```


```{r}
#| column: screen
# ===============================================================================
# ANEXO 5 RGF - UNIÃO E EXECUTIVO (CORRIGIDO)
# Protótipo em R/RStudio
# ===============================================================================

library(dplyr)
library(tidyr)
library(readxl)
library(writexl)
library(janitor)
library(DT)

# ===============================================================================
# FUNÇÃO AUXILIAR
# ===============================================================================

get_col <- function(df, nome_coluna) {
  if (nome_coluna %in% names(df)) {
    return(df[[nome_coluna]])
  } else {
    return(0)
  }
}

# ===============================================================================
# ETAPA 0: CRIAR VARIÁVEL ABRANGÊNCIA COM DUPLICAÇÃO DE REGISTROS
# ===============================================================================

# União: TODOS os registros
rgf_a05_uniao <- rgf_a05 %>%
  mutate(abrangencia = "uniao")

# Executivo: Apenas Poder Executivo, exceto DPU (34000) e MPU (59000)
rgf_a05_executivo <- rgf_a05 %>%
  filter(
    orgao_uge_poder_codigo == "0" & 
    !(orgao_uge_orgao_maximo_codigo %in% c("34000", "59000"))
  ) %>%
  mutate(abrangencia = "executivo")

# Combinar as duas abrangências (duplicando registros do Executivo)
rgf_a05_abrangencia <- bind_rows(rgf_a05_uniao, rgf_a05_executivo)

# Verificar distribuição
cat("=== VERIFICAÇÃO DE ABRANGÊNCIA ===\n")
rgf_a05_abrangencia %>% 
  count(abrangencia) %>%
  print()

# Verificar registros excluídos do Executivo
cat("\n=== ÓRGÃOS EXCLUÍDOS DO EXECUTIVO ===\n")
rgf_a05 %>%
  filter(orgao_uge_orgao_maximo_codigo %in% c("34000", "59000")) %>%
  count(orgao_uge_orgao_maximo_codigo, orgao_uge_orgao_maximo_nome) %>%
  print()

# ===============================================================================
# ETAPA 1: APLICAR CRITÉRIOS E PIVOTAR
# ===============================================================================

# Aplicar critérios de filtro COM abrangência
resultado_rgf_a05 <- aplicar_criterios(
  df = rgf_a05_abrangencia,
  criterios = criterios_rgf_a05_disponibilidade,
  group_vars = c("linhas", "abrangencia")
)

# Pivotar para formato wide
rgf_a05_wide <- resultado_rgf_a05 %>%
  select(mes_lancamento, linhas, abrangencia, categoria, valor) %>%
  pivot_wider(names_from = categoria, values_from = valor, values_fill = 0)

# ===============================================================================
# ETAPA 2: RENOMEAR COLUNAS BÁSICAS
# ===============================================================================

rgf_a05_wide <- rgf_a05_wide %>%
  mutate(
    # Colunas de receitas e despesas
    receitas = get_col(., "01_receitas"),
    despesas = get_col(., "02_despesas"),
    
    # Disponibilidade de caixa
    disponibilidade_caixa_bruta = get_col(., "03_disponibilidade_caixa_bruta"),
    deducao_receitas_classificar = get_col(., "04_deducao_receitas_classificar"),
    
    # Restos a Pagar
    rp_liquidados_nao_pagos_exercicios_anteriores = 
      get_col(., "05_rp_liquidados_nao_pagos_exercicios_anteriores"),
    rp_liquidados_nao_pagos_exercicio = 
      get_col(., "06_rp_liquidados_nao_pagos_exercicio"),
    rp_empenhados_nao_liquidados_exercicios_anteriores = 
      get_col(., "07_rp_empenhados_nao_liquidados_exercicios_anteriores"),
    
    # Obrigações
    demais_obrigacoes_new = get_col(., "21_demais_obrigacoes_new"),
    demais_obrigacoes_subtracao = get_col(., "22_demais_obrigacoes_subtracao"),
    
    # TEDs
    conta_894310000_disp_recursos_ted_liberar = 
      get_col(., "15_conta_894310000_disp_recursos_ted_liberar"),
    conta_894320000_disp_recursos_ted_receber = 
      get_col(., "16_conta_894320000_disp_recursos_ted_receber")
  )

# ===============================================================================
# ETAPA 3: CALCULAR DISPONIBILIDADE BRUTA CLEAN
# ===============================================================================

rgf_a05_clean <- rgf_a05_wide %>%
  mutate(
    disponibilidade_bruta_clean = case_when(
      linhas == "7_fundos_orgaos_programa" ~ 
        disponibilidade_caixa_bruta + 
        conta_894320000_disp_recursos_ted_receber - 
        conta_894310000_disp_recursos_ted_liberar,
      
      linhas == "9_nao_classificados" ~ 
        disponibilidade_caixa_bruta - deducao_receitas_classificar,
      
      TRUE ~ disponibilidade_caixa_bruta
    )
  )

# ===============================================================================
# ETAPA 4: CALCULAR DEMAIS OBRIGAÇÕES FINANCEIRAS CLEAN
# ===============================================================================

rgf_a05_clean <- rgf_a05_clean %>%
  mutate(
    demais_obrigacoes_financeiras_clean = case_when(
      linhas == "7_fundos_orgaos_programa" ~ 
        demais_obrigacoes_new - demais_obrigacoes_subtracao,
      
      TRUE ~ 
        demais_obrigacoes_new - demais_obrigacoes_subtracao + 
        conta_894310000_disp_recursos_ted_liberar - 
        conta_894320000_disp_recursos_ted_receber
    )
  )

# ===============================================================================
# ETAPA 5: LER E PREPARAR DISPONIBILIDADE INICIAL DAS DUAS ABAS
# ===============================================================================

# Ler aba União
disp_inicial_uniao <- read_excel("disponibilidade_inicial.xlsx", sheet = "uniao") %>%
  mutate(abrangencia = "uniao")

# Ler aba Executivo
disp_inicial_executivo <- read_excel("disponibilidade_inicial.xlsx", sheet = "executivo") %>%
  mutate(abrangencia = "executivo")

# Combinar as duas abas
disponibilidade_inicial <- bind_rows(disp_inicial_uniao, disp_inicial_executivo)

# ===============================================================================
# ETAPA 6: JOIN COM DISPONIBILIDADE INICIAL
# ===============================================================================

rgf_a05_clean <- rgf_a05_clean %>%
  left_join(disponibilidade_inicial, by = c("linhas", "abrangencia"))

# ===============================================================================
# ETAPA 7: CALCULAR DEMAIS FLUXOS CLEAN
# ===============================================================================

rgf_a05_clean <- rgf_a05_clean %>%
  mutate(
    demais_fluxos_clean = 
      disponibilidade_inicial + 
      receitas - 
      despesas - 
      disponibilidade_bruta_clean
  )

# ===============================================================================
# ETAPA 8: CALCULAR DISPONIBILIDADE ANTES DA INSCRIÇÃO DE RP
# ===============================================================================

rgf_a05_clean <- rgf_a05_clean %>%
  mutate(
    disponibilidade_antes_inscr_rp_clean = 
      disponibilidade_bruta_clean - 
      rp_liquidados_nao_pagos_exercicios_anteriores - 
      rp_empenhados_nao_liquidados_exercicios_anteriores - 
      rp_liquidados_nao_pagos_exercicio - 
      demais_obrigacoes_financeiras_clean
  )

# ===============================================================================
# ETAPA 9: SELECIONAR E ORDENAR COLUNAS FINAIS
# ===============================================================================

rgf_a05_final <- rgf_a05_clean %>%
  select(
    mes_lancamento,
    linhas,
    abrangencia,
    disponibilidade_inicial,
    receitas,
    despesas,
    demais_fluxos_clean,
    disponibilidade_bruta_clean,
    rp_liquidados_nao_pagos_exercicios_anteriores,
    rp_liquidados_nao_pagos_exercicio,
    rp_empenhados_nao_liquidados_exercicios_anteriores,
    demais_obrigacoes_financeiras_clean,
    disponibilidade_antes_inscr_rp_clean
  ) %>%
  arrange(abrangencia, linhas)

# ===============================================================================
# ETAPA 10: SEPARAR UNIÃO E EXECUTIVO
# ===============================================================================

# Tabela União
rgf_a05_uniao <- rgf_a05_final %>%
  filter(abrangencia == "uniao") %>%
  select(-abrangencia)

# Tabela Executivo
rgf_a05_executivo <- rgf_a05_final %>%
  filter(abrangencia == "executivo") %>%
  select(-abrangencia)

# ===============================================================================
# ETAPA 11: FORMATAR TABELAS EM MILHÕES
# ===============================================================================

formatar_tabela <- function(df) {
  df %>% 
    filter(linhas != "outros") %>% 
    adorn_totals("row") %>%
    mutate(
      across(
        where(is.numeric) & !matches("mes_lancamento"),
        ~ round(.x, 2)
      )
    )
}

rgf_a05_uniao_formatada <- formatar_tabela(rgf_a05_uniao)
rgf_a05_executivo_formatada <- formatar_tabela(rgf_a05_executivo)

# ===============================================================================
# ETAPA 12: EXPORTAR
# ===============================================================================

write_xlsx(
  list(
    "Uniao_Final" = rgf_a05_uniao,
    "Uniao_Milhoes" = rgf_a05_uniao_formatada,
    "Executivo_Final" = rgf_a05_executivo,
    "Executivo_Milhoes" = rgf_a05_executivo_formatada,
    "Completo" = rgf_a05_final,
    "Disponibilidade_Inicial" = disponibilidade_inicial
  ),
  path = "rgf_a05_final_completo.xlsx"
)

# ===============================================================================
# ETAPA 13: VISUALIZAÇÃO - UNIÃO
# ===============================================================================

novos_nomes <- rgf_a05_uniao_formatada %>% 
  select(-mes_lancamento) %>% 
  colnames() %>%
  gsub("_clean", "", .) %>%
  gsub("_", " ", .) %>%
  gsub("nao pagos", "NP", .) %>%
  gsub("exercicios", "exerc.", .) %>%
  gsub("anteriores", "ant.", .) %>%
  gsub("liquidados", "liq.", .) %>%
  gsub("empenhados", "emp.", .) %>%
  gsub("disponibilidade", "disp.", .)

cat("\n=== TABELA UNIÃO ===\n")
datatable(
  rgf_a05_uniao_formatada %>% select(-mes_lancamento),
  colnames = novos_nomes,
  caption = "RGF Anexo 5 - UNIÃO (Todos os Poderes)",
  options = list(scrollX = TRUE, pageLength = 15),
  rownames = FALSE
) %>%
  formatCurrency(2:11, "", mark = ".", dec.mark = ",", digits = 2)

# ===============================================================================
# ETAPA 14: VISUALIZAÇÃO - EXECUTIVO
# ===============================================================================


```

```{r}
#| column: screen
cat("\n=== TABELA EXECUTIVO ===\n")
datatable(
  rgf_a05_executivo_formatada %>% select(-mes_lancamento),
  colnames = novos_nomes,
  caption = "RGF Anexo 5 - PODER EXECUTIVO (exceto DPU e MPU)",
  options = list(scrollX = TRUE, pageLength = 15),
  rownames = FALSE
) %>%
  formatCurrency(2:11, "", mark = ".", dec.mark = ",", digits = 2)
```

