---
title: "📊 RREO & RGF - Relatórios Fiscais"
subtitle: "Sistema Unificado de Relatórios Fiscais do Governo Federal"
author: "Governo Federal"
date: today
execute:
  warning: false
  message: false
  cache: true
format:
  html:
    theme: cosmo
    toc: true
    toc-depth: 3
    number-sections: true
    code-fold: true
    code-summary: "Mostrar código"
    fig-width: 10
    fig-height: 6
---

# 📚 Carregamento de Bibliotecas e Configurações {#sec-setup}

```{r setup}
#| include: false

# Bibliotecas principais
library(dplyr)
library(tidyr)
library(stringr)
library(readxl)
library(janitor)
library(purrr)
library(forcats)
library(DT)
library(knitr)
library(kableExtra)
library(readr)
library(scales)
library(lubridate)

# Configurações globais
options(OutDec = ".")
options(scipen = 999)

# Configurações DT
options(DT.options = 
  list(
    pageLength = 20,
    lengthMenu = c(5, 10, 25, 50, 100),
    language = list(url = '//cdn.datatables.net/plug-ins/1.10.11/i18n/Portuguese.json')
  )
)

# Operadores customizados
`%notin%` <- Negate(`%in%`)
`%||%` <- function(x, y) if(is.null(x) || length(x) == 0 || is.na(x)) y else x

print("✅ Bibliotecas carregadas com sucesso!")
```

## 🔧 Variáveis Globais

```{r variaveis_globais}
# Filtro principal do mês
mes_filtro <- "202509"

mes_pasta <- str_c("data/",mes_filtro,"/")

print(paste("📅 Mês de referência definido:", mes_filtro))
```

# 📥 Importação dos Dados {#sec-dados}

## 💰 Dados de Despesa

Criar variáveis:

tipo_modalidade

refinanciamento

transferencia

```{r dados_despesa}
#| echo: true
#| eval: true



# RGF Anexo 1
rgf_a01 <- read_excel(str_c(mes_pasta, "rgf_a01.xlsx"), skip = 5) %>%
  clean_names() %>%
  mutate(
    mes_lancamento = as.numeric(mes_lancamento),
    data_lancamento = ceiling_date(ymd(paste0(mes_lancamento, "01")), "month") - days(1)
  )




# RGF Anexo 3
# rgf_a03 <- read_excel(str_c(mes_pasta, "rgf_a03.xlsx"), skip = 5) %>%
#   clean_names() %>%
#   mutate(
#     mes_lancamento = as.numeric(mes_lancamento),
#     data_lancamento = ceiling_date(ymd(paste0(mes_lancamento, "01")), "month") - days(1)
#   )

# # RGF Anexo 4
# rgf_a04_receitas <- read_excel(str_c(mes_pasta, "rgf_a04_receitas.xlsx"), skip = 5) %>%
#   clean_names() %>%
#   mutate(
#     mes_lancamento = as.numeric(mes_lancamento),
#     data_lancamento = ceiling_date(ymd(paste0(mes_lancamento, "01")), "month") - days(1)
#   )
#
# # RGF Anexo 4
# rgf_a04_despesas <- read_excel(str_c(mes_pasta, "rgf_a04_despesas.xlsx"), skip = 5) %>%
#   clean_names() %>%
#   mutate(
#     mes_lancamento = as.numeric(mes_lancamento),
#     data_lancamento = ceiling_date(ymd(paste0(mes_lancamento, "01")), "month") - days(1)
#   )
```

## 🏦 Dados Contábeis e Específicos

```{r dados_contabeis}
#| echo: true
#| eval: true


# Buscar todos os arquivos de despesa
arq_tabela_04 <- list.files(path = mes_pasta, pattern = 'tabela_04_p', full.names = TRUE)
dados_tabela_04 <- map_df(arq_tabela_04, ~ read_excel(.x, skip = 5, col_types = "text")) %>%
  clean_names()  %>%
  mutate(
    # Converter colunas numéricas específicas do DCL 2a
    saldo_r_conta_contabil = as.numeric(saldo_r_conta_contabil),
    mes_lancamento = as.numeric(mes_lancamento),
    # Conversão de data
    data_lancamento = ceiling_date(ymd(paste0(mes_lancamento, "01")), "month") - days(1)
  )



# Dados filtro RREO - demais UGs
dados_tabela_04_filtro_rreo <- read_excel(str_c(mes_pasta, "tg_rreo_tabela_04_filtro_rreo.xlsx"), skip = 5) %>% 
  clean_names() %>% 
  mutate(
    ug = "demais",
    saldo_r_conta_contabil = as.numeric(saldo_r_conta_contabil),
    mes_lancamento = as.numeric(mes_lancamento),
    data_lancamento = ceiling_date(ymd(paste0(mes_lancamento, "01")), "month") - days(1)
  )






# # Function to read and process each file
# read_and_process <- function(file) {
#   dados <- read_excel(str_c(mes_pasta, file), skip = 5) %>% 
#     clean_names() %>% 
#     mutate(
#       ug = "demais",
#       saldo_r_conta_contabil = as.numeric(saldo_r_conta_contabil),
#       mes_lancamento = as.numeric(mes_lancamento),
#       data_lancamento = ceiling_date(ymd(paste0(mes_lancamento, "01")), "month") - days(1)
#     )
#   return(dados)
# }
# 
# # Create individual data frames for each Excel file
# dcl_precatorios <- read_and_process("dcl_precatorios.xlsx")
# dcl_rp_exceto_170600 <- read_and_process("dcl_rp_exceto_170600.xlsx")
# dcl_rp_todas_ugs <- read_and_process("dcl_rp_todas_ugs.xlsx")
# dcl_ug_170512 <- read_and_process("dcl_ug_170512.xlsx")
# dcl_creditos_bancarios <- read_and_process("dcl_creditos_bancarios.xlsx")
# dcl_entidade <- read_and_process("dcl_entidade.xlsx")
# dcl_balancete <- read_and_process("dcl_balancete.xlsx")
# 
# # Linha 02
# dcl_aplicacao_titulos_publicos <- read_and_process("dcl_aplicacao_titulos_publicos.xlsx")
# 
# # Linhas 07 e 12
# dcl_balancete <- read_and_process("dcl_balancete.xlsx")
# 
# # Linha 13
# dcl_balancete_fat <- read_and_process("dcl_balancete_fat.xlsx")
# 
# # Linha 14
# dcl_balancete_fundos_111215100 <- read_and_process("dcl_balancete_fundos_111215100.xlsx")
# 
# # Linhas 15 e 16
# dcl_balancete_fundos <- read_and_process("dcl_balancete_fundos.xlsx")
# 
# 
# dcl_balancete_deducoes_depositos_a_vista <-  read_and_process("dcl_balancete_deducoes_depositos_a_vista.xlsx")
# 







```

```{r}
# Buscar todos os arquivos de despesa
arq_rgf_a05 <- list.files(path = mes_pasta, pattern = 'rgf_a05', full.names = TRUE)
dados_rgf_a05 <- map_df(arq_rgf_a05, ~ read_excel(.x, skip = 5, col_types = "text")) %>%
  clean_names()  %>%
  mutate(
    # Converter colunas numéricas específicas do DCL 2a
    saldo_r_conta_contabil = as.numeric(saldo_r_conta_contabil),
    mes_lancamento = as.numeric(mes_lancamento),
    # Conversão de data
    data_lancamento = ceiling_date(ymd(paste0(mes_lancamento, "01")), "month") - days(1)
  )
```

# Funções {#sec-funcoes-aux}

## Aplicar Critérios

```{r}
aplicar_criterios <- function(df, criterios, group_vars = NULL) {
  
  # Detectar automaticamente a métrica
  metrica <- names(df)[grepl("^(saldo|movim)", names(df), ignore.case = TRUE)][1]
  
  # Capturar o nome do dataframe passado como argumento
  df_completo <- paste(deparse(substitute(df)), collapse = " ")
  
  # Separar nome da df de eventuais filtros
  if (grepl("%>%", df_completo)) {
    # Se há pipe, extrair apenas o nome da df original
    df_nome <- trimws(strsplit(df_completo, "%>%")[[1]][1])
    df_filtros <- paste(strsplit(df_completo, "%>%")[[1]][-1], collapse = " %>% ")
    df_filtros <- trimws(df_filtros)
  } else {
    # Se não há pipe, usar o nome completo
    df_nome <- df_completo
    df_filtros <- NA
  }
  
  # Capturar o nome da variável criterios passada como argumento
  criterios_nome <- deparse(substitute(criterios))
  
  # Definir variáveis de agrupamento
  # Se group_vars não foi fornecido, usar apenas mes_lancamento
  if (is.null(group_vars)) {
    group_vars <- "mes_lancamento"
  } else {
    # Garantir que mes_lancamento esteja sempre incluído
    if (!"mes_lancamento" %in% group_vars) {
      group_vars <- c("mes_lancamento", group_vars)
    }
  }
  
  # Verificar se as colunas de agrupamento existem na df
  group_vars <- group_vars[group_vars %in% names(df)]
  
  # Desmembrar o nome da variável criterios usando "_" como separador
  partes <- strsplit(criterios_nome, "_")[[1]]
  
  # Remover "criterios" se estiver presente
  if (partes[1] == "criterios") {
    partes <- partes[-1]
  }
  
  relatorio <- if (length(partes) >= 1) partes[1] else NA
  anexo_codigo <- if (length(partes) >= 2) partes[2] else NA
  anexo_nome <- if (length(partes) >= 3) partes[3] else NA
  detalhe <- if (length(partes) >= 4) paste(partes[4:length(partes)], collapse = "_") else NA
  
  # Aplicar critérios - apenas filtros normais
  resultado <- map_df(names(criterios), function(categoria) {
    crit <- criterios[[categoria]]
    
    # Pular fórmulas matemáticas - serão tratadas em calcular_operacoes
    if (grepl("\\{[^}]+\\}", crit$criterio)) {
      return(data.frame())
    }
    
    # Extrair informação de print do nome da categoria
    if (grepl("_s$", categoria)) {
      print_flag <- "s"
      categoria_limpa <- str_replace(categoria, "_s$", "")
    } else if (grepl("_n$", categoria)) {
      print_flag <- "n"
      categoria_limpa <- str_replace(categoria, "_n$", "")
    } else {
      print_flag <- "s"  # default
      categoria_limpa <- categoria
    }
    
    # Avaliar condição
    condicao_expr <- eval(parse(text = crit$criterio), envir = df)
    
    # Aplicar filtro e agrupar
    if (length(group_vars) > 0) {
      df %>%
        filter(condicao_expr) %>%
        group_by(across(all_of(group_vars))) %>%
        summarise(
          valor = sum(.data[[metrica]], na.rm = TRUE),
          .groups = "drop"
        ) %>%
        mutate(
          categoria = categoria_limpa,
          metrica = metrica,
          dataframe_nome = df_nome,
          dataframe_filtros = df_filtros,
          relatorio = relatorio,
          anexo_codigo = anexo_codigo,
          anexo_nome = anexo_nome,
          detalhe = detalhe,
          print = print_flag,
          filtro = crit$criterio
        ) %>%
        separate(categoria, into = c("ordem", "nome"), sep = 2, remove = FALSE) %>%
        select(mes_lancamento, everything())
    } else {
      # Se não há variáveis de agrupamento, retornar apenas o total
      df %>%
        filter(condicao_expr) %>%
        summarise(
          valor = sum(.data[[metrica]], na.rm = TRUE)
        ) %>%
        mutate(
          mes_lancamento = NA,
          categoria = categoria_limpa,
          metrica = metrica,
          dataframe_nome = df_nome,
          dataframe_filtros = df_filtros,
          relatorio = relatorio,
          anexo_codigo = anexo_codigo,
          anexo_nome = anexo_nome,
          detalhe = detalhe,
          print = print_flag,
          filtro = crit$criterio
        ) %>%
        separate(categoria, into = c("ordem", "nome"), sep = 2, remove = FALSE) %>%
        select(mes_lancamento, everything())
    }
  })
  
  # Criar o nome da nova dataframe com prefixo df_
  novo_nome <- paste0("df_", criterios_nome)
  
  # Atribuir o resultado à nova dataframe no ambiente global
  assign(novo_nome, resultado, envir = .GlobalEnv)
  
  # Retornar o resultado também
  return(resultado)
}
```

```{r aplicar_criterios}

#| code-fold: true
#| eval: false

aplicar_criterios <- function(df, criterios) {

  # Detectar automaticamente a métrica
  metrica <- names(df)[grepl("^(saldo|movim)", names(df), ignore.case = TRUE)][1]

  # Capturar o nome do dataframe passado como argumento
  df_completo <- paste(deparse(substitute(df)), collapse = " ")

  # Separar nome da df de eventuais filtros
  if (grepl("%>%", df_completo)) {
    # Se há pipe, extrair apenas o nome da df original
    df_nome <- trimws(strsplit(df_completo, "%>%")[[1]][1])
    df_filtros <- paste(strsplit(df_completo, "%>%")[[1]][-1], collapse = " %>% ")
    df_filtros <- trimws(df_filtros)
  } else {
    # Se não há pipe, usar o nome completo
    df_nome <- df_completo
    df_filtros <- NA
  }

  # Capturar o nome da variável criterios passada como argumento
  criterios_nome <- deparse(substitute(criterios))

  # Verificar e criar colunas necessárias se não existirem
  if (!"item_informacao_nome" %in% names(df)) {
    df$item_informacao_nome <- "nao_se_aplica"
  }

  if (!"item_informacao_codigo" %in% names(df)) {
    df$item_informacao_codigo <- "nao_se_aplica"
  }

  if (!"orgao_uge_tipo_administracao_nome" %in% names(df)) {
    df$orgao_uge_tipo_administracao_nome <- "nao_se_aplica"
  }

  if (!"orgao_uge_tipo_administracao_codigo" %in% names(df)) {
    df$orgao_uge_tipo_administracao_codigo <- "nao_se_aplica"
  }

  # Definir variáveis de agrupamento fixas
  group_vars <- c("mes_lancamento", "item_informacao_nome", "item_informacao_codigo",
                  "orgao_uge_tipo_administracao_nome", "orgao_uge_tipo_administracao_codigo")

  # Desmembrar o nome da variável criterios usando "_" como separador
  partes <- strsplit(criterios_nome, "_")[[1]]

  # Remover "criterios" se estiver presente
  if (partes[1] == "criterios") {
    partes <- partes[-1]
  }

  relatorio <- if (length(partes) >= 1) partes[1] else NA
  anexo_codigo <- if (length(partes) >= 2) partes[2] else NA
  anexo_nome <- if (length(partes) >= 3) partes[3] else NA
  detalhe <- if (length(partes) >= 4) paste(partes[4:length(partes)], collapse = "_") else NA

  # Aplicar critérios - apenas filtros normais
  resultado <- map_df(names(criterios), function(categoria) {
    crit <- criterios[[categoria]]

    # Pular fórmulas matemáticas - serão tratadas em calcular_operacoes
    if (grepl("\\{[^}]+\\}", crit$criterio)) {
      return(data.frame())
    }

    # Extrair informação de print do nome da categoria
    if (grepl("_s$", categoria)) {
      print_flag <- "s"
      categoria_limpa <- str_replace(categoria, "_s$", "")
    } else if (grepl("_n$", categoria)) {
      print_flag <- "n"
      categoria_limpa <- str_replace(categoria, "_n$", "")
    } else {
      print_flag <- "s"  # default
      categoria_limpa <- categoria
    }

    # Avaliar condição
    condicao_expr <- eval(parse(text = crit$criterio), envir = df)

    df %>%
      filter(condicao_expr) %>%
      group_by(across(all_of(group_vars))) %>%
      summarise(
        valor = sum(.data[[metrica]], na.rm = TRUE),
        .groups = "drop"
      ) %>%
      mutate(
        categoria = categoria_limpa,
        metrica = metrica,
        dataframe_nome = df_nome,
        dataframe_filtros = df_filtros,
        relatorio = relatorio,
        anexo_codigo = anexo_codigo,
        anexo_nome = anexo_nome,
        detalhe = detalhe,
        print = print_flag,
        filtro = crit$criterio
      ) %>%
      separate(categoria, into = c("ordem", "nome"), sep = 2, remove = FALSE) %>%
      select(mes_lancamento, dataframe_nome, dataframe_filtros, relatorio, anexo_codigo,
             anexo_nome, detalhe, print, filtro, metrica,
             item_informacao_nome, item_informacao_codigo,
             orgao_uge_tipo_administracao_nome, orgao_uge_tipo_administracao_codigo,
             ordem, nome, valor)
  })

  # Criar o nome da nova dataframe com prefixo df_
  novo_nome <- paste0("df_", criterios_nome)

  # Atribuir o resultado à nova dataframe no ambiente global
  assign(novo_nome, resultado, envir = .GlobalEnv)

  # Retornar o resultado também
  return(resultado)
}


```

# 📋 Anexo 1 (Despesa com Pessoal)

```{r}
#| code-fold: true
#| eval: false
criterios_rgf_A01_pessoal_rgf <- list(
  
  # PESSOAL TOTAL
  `01  Pessoal Total` = list(
    criterio = "grupo_despesa_codigo_grupo == '1' | (grupo_despesa_codigo_grupo == '3' & elemento_despesa_codigo == '34')"
  ),
  
  # VENCIMENTOS, VANTAGENS E OUTRAS DESPESAS VARIÁVEIS
  `02  Vencimentos, Vantagens e Outras Despesas Variáveis` = list(
    criterio = "
    grupo_despesa_codigo_grupo == '1' &
    !elemento_despesa_codigo %in% c('01', '03', '34') &
    
    # EXCLUSÃO: Filtro Obrigações Patronais vg2024
    !(
      (substr(natureza_despesa_detalhada_codigo, 1, 1) == '3' &
       grupo_despesa_codigo_grupo == '1' &
       elemento_despesa_codigo == '92' &
       ((modalidade_aplicacao_codigo == '90' & natureza_despesa_detalhada_codigo %in% c('31909213', '31909207')) |
        (modalidade_aplicacao_codigo == '91' & natureza_despesa_detalhada_codigo == '31919213'))) |
      elemento_despesa_codigo %in% c('13', '07')
    ) &
    
    # EXCLUSÃO: Filtro Pessoal ATIVO - Benefícios Previdenciários v2024
    !(
      (substr(natureza_despesa_detalhada_codigo, 1, 1) == '3' &
       grupo_despesa_codigo_grupo == '1' &
       elemento_despesa_codigo == '92' &
       natureza_despesa_detalhada_codigo == '31909205' &
       modalidade_aplicacao_codigo %in% c('90', '91')) |
      str_detect(natureza_despesa_detalhada_codigo, '0599')
    ) &
    
    # EXCLUSÃO: Filtro - Anexo 1 - Termos de Outros Inativos vg2024 (COM WORD BOUNDARIES)
    !str_detect(natureza_despesa_detalhada_nome, '\\\\bAPOSENT|\\\\bINAT|\\\\bREFORMA|\\\\bPENS|LEI 7\\\\.963/1989') &
    
    # EXCLUSÃO: Filtro Pessoal INATIVO - Benefícios Previdenciários vg2024
    !(
      grupo_despesa_codigo_grupo == '1' &
      elemento_despesa_codigo == '05' &
      (str_detect(natureza_despesa_detalhada_codigo, '0505') | 
       str_detect(natureza_despesa_detalhada_codigo, '0506') |
       str_detect(natureza_despesa_detalhada_codigo, '0507') |
       str_detect(natureza_despesa_detalhada_codigo, '0508')) &
      elemento_despesa_codigo %in% c('05', '08', '09', '17', '91', '92', '94')
    )
    "
  ),
  
  # OBRIGAÇÕES PATRONAIS
  `03  Obrigações Patronais` = list(
    criterio = "grupo_despesa_codigo_grupo == '1' & elemento_despesa_codigo %in% c('13', '07') | natureza_despesa_detalhada_codigo %in% c('31909213', '31919213', '31909207')"
  ),
  
  # BENEFÍCIOS PREVIDENCIÁRIOS ATIVO
  `04  Benefícios Previdenciários ATIVO` = list(
    criterio = "grupo_despesa_codigo_grupo == '1' & str_detect(natureza_despesa_detalhada_codigo, '0599') | natureza_despesa_detalhada_codigo %in% c('31909205', '31919205')"
  ),
  
  # APOSENTADORIAS, RESERVA E REFORMAS
  `05  Aposentadorias, Reserva e Reformas` = list(
    criterio = "grupo_despesa_codigo_grupo == '1' & elemento_despesa_codigo == '01' | natureza_despesa_detalhada_codigo %in% c('31901702', '31909109', '31909112', '31909115', '31909118', '31909123', '31909124', '31909128', '31909129', '31909201', '31909403', '31909404', '31909413', '31909414')"
  ),
  
  # PENSÕES
  `06  Pensões` = list(
    criterio = "grupo_despesa_codigo_grupo == '1' & (elemento_despesa_codigo == '03' | natureza_despesa_detalhada_codigo %in% c('31909110', '31909113', '31909116', '31909119', '31909131', '31909136', '31909137', '31909130', '31909203', '31909220', '31909221', '31909406', '31909413'))"
  ),
  
  # OUTRAS DESPESAS COM INATIVOS
  `07  Outras Despesas com Inativos` = list(
    criterio = "grupo_despesa_codigo_grupo == '1' & elemento_despesa_codigo %in% c('05', '08', '09', '17', '31', '32') & str_detect(natureza_despesa_detalhada_nome, 'APOSENT|INAT|REFORMA|PEN|LEI 7\\\\.963/1989') & !(str_detect(natureza_despesa_detalhada_codigo, '0599') & natureza_despesa_detalhada_codigo %in% c('31909205', '31919205')) & !(str_detect(natureza_despesa_detalhada_codigo, '0505') | str_detect(natureza_despesa_detalhada_codigo, '0506') | str_detect(natureza_despesa_detalhada_codigo, '0507') | str_detect(natureza_despesa_detalhada_codigo, '0508'))"
  ),
  
  # BENEFÍCIOS PREVIDENCIÁRIOS INATIVO  
  `08  Benefícios Previdenciários INATIVO` = list(
    criterio = "grupo_despesa_codigo_grupo == '1' & (elemento_despesa_codigo == '05' | (str_detect(natureza_despesa_detalhada_codigo, '0505') | str_detect(natureza_despesa_detalhada_codigo, '0506') | str_detect(natureza_despesa_detalhada_codigo, '0507') | str_detect(natureza_despesa_detalhada_codigo, '0508')))"
  ),
  
  # OUTRAS DESPESAS DE PESSOAL DECORRENTES DE CONTRATOS DE TERCEIRIZAÇÃO
  `09  Outras Despesas de Pessoal - Terceirização` = list(
    criterio = "grupo_despesa_codigo_grupo %in% c('1', '3') & elemento_despesa_codigo == '34'"
  ),
  
  # DECORRENTES DE DECISÃO JUDICIAL
  `10  Decorrentes de Decisão Judicial` = list(
    criterio = "
    grupo_despesa_codigo_grupo == '1' &
    elemento_despesa_codigo == '91' &
    !(
      fonte_recursos_codigo %in% c('023', '024', '055', '056') &
      str_detect(natureza_despesa_detalhada_nome, 'APOSENT|INAT|REFORMA|PEN|LEI 7\\\\.963/1989')
    )
    "
  ),
  
  # INATIVOS E PENSIONISTAS COM RECURSOS VINCULADOS
  `11  Inativos e Pensionistas com Recursos Vinculados` = list(
    criterio = "
    grupo_despesa_codigo_grupo == '1' &
    fonte_recursos_codigo %in% c('023', '024', '055', '056') &
    (
      elemento_despesa_codigo %in% c('01', '03') |
      (
        elemento_despesa_codigo %in% c('05', '08', '09', '17', '91', '92', '94') &
        str_detect(natureza_despesa_detalhada_nome, 'APOSENT|INAT|REFORMA|PEN|LEI 7\\\\.963/1989')
      )
    )
    "
  ),
  
  # INDENIZAÇÕES POR DEMISSÃO E INCENTIVOS À DEMISSÃO VOLUNTÁRIA
  `12  Indenizações por Demissão e Incentivos` = list(
    criterio = "
    grupo_despesa_codigo_grupo == '1' &
    elemento_despesa_codigo == '94' &
    !(
      fonte_recursos_codigo %in% c('023', '024', '055', '056') &
      str_detect(natureza_despesa_detalhada_nome, 'APOSENT|INAT|REFORMA|PEN|LEI 7\\\\.963/1989')
    )
    "
  ),
  
  # DESPESAS DE EXERCÍCIOS ANTERIORES
  `13  Despesas de Exercícios Anteriores` = list(
    criterio = "
    grupo_despesa_codigo_grupo == '1' &
    elemento_despesa_codigo == '92' &
    !(
      fonte_recursos_codigo %in% c('023', '024', '055', '056') &
      str_detect(natureza_despesa_detalhada_nome, 'APOSENT|INAT|REFORMA|PEN|LEI 7\\\\.963/1989')
    )
    "
  ),
  
  # FILTROS ESPECÍFICOS APLICADOS
  
  # Filtro Amapá
  `14  FILTRO_AMAPA` = list(
    criterio = "unidade_orcamentaria_codigo == '73113' & plano_orcamentario_codigo_po == '0004' & acao_governo_codigo %in% c('0179', '0181', '214H')"
  ),
  
  # Filtro Elementos de Despesa de Outros Inativos
  `15  FILTRO_ELEMENTOS_OUTROS_INATIVOS` = list(
    criterio = "elemento_despesa_codigo %in% c('05', '08', '09', '17', '31', '32', '34')"
  ),
  
  # Filtro Fontes dos Recursos Vinculados
  `16  FILTRO_FONTES_RECURSOS_VINCULADOS` = list(
    criterio = "fonte_recursos_codigo %in% c('023', '024', '055', '056')"
  ),
  
  # Filtro GDF
  `17  FILTRO_GDF` = list(
    criterio = "unidade_orcamentaria_codigo == '73901'"
  ),
  
  # Filtro Roraima
  `18  FILTRO_RORAIMA` = list(
    criterio = "unidade_orcamentaria_codigo == '73113' & plano_orcamentario_codigo_po == '0003' & acao_governo_codigo %in% c('0179', '0181', '214H')"
  ),
  
  # Filtro Termos de Outros Inativos
  `19  FILTRO_TERMOS_OUTROS_INATIVOS` = list(
    criterio = "str_detect(natureza_despesa_detalhada_nome, 'APOSENT') | str_detect(natureza_despesa_detalhada_nome, 'INAT') | str_detect(natureza_despesa_detalhada_nome, 'REFORMA') | str_detect(natureza_despesa_detalhada_nome, 'PEN') | str_detect(natureza_despesa_detalhada_nome, 'LEI 7\\\\.963/1989')"
  ),
  
  # Filtro Obrigações Patronais
  `20  FILTRO_OBRIGACOES_PATRONAIS` = list(
    criterio = "grupo_despesa_codigo_grupo == '1' & elemento_despesa_codigo %in% c('13', '07') | natureza_despesa_detalhada_codigo %in% c('31909213', '31919213', '31909207')"
  ),
  
  # Filtro Pessoal ATIVO - Benefícios Previdenciários
  `21  FILTRO_PESSOAL_ATIVO_BENEFICIOS` = list(
    criterio = "grupo_despesa_codigo_grupo == '1' & str_detect(natureza_despesa_detalhada_codigo, '0599') & natureza_despesa_detalhada_codigo %in% c('31909205', '31919205')"
  ),
  
  # Filtro Pessoal INATIVO - Benefícios Previdenciários
  `22  FILTRO_PESSOAL_INATIVO_BENEFICIOS` = list(
    criterio = "grupo_despesa_codigo_grupo == '1' & elemento_despesa_codigo == '05' & (str_detect(natureza_despesa_detalhada_codigo, '0505') | str_detect(natureza_despesa_detalhada_codigo, '0506') | str_detect(natureza_despesa_detalhada_codigo, '0507') | str_detect(natureza_despesa_detalhada_codigo, '0508'))"
  )
)
```

```{r}
#| code-fold: true
#| eval: false
# ===============================================================================
# MUTATE RGF ANEXO 1 - CATEGORIZAÇÃO POR REGIÃO/PODER
# ===============================================================================

# Adicionar coluna de categorização baseada nos grupos personalizados
rgf_a01 <- rgf_a01 %>%
  mutate(
    categoria_pessoal = case_when(
      
      # DESPESAS RESSALVADAS (aplicar primeiro - mais específico)
      natureza_despesa_detalhada_codigo %in% c(
        "31900503", "31900504", "31900505", "31900506", 
        "31900507", "31900508", "31900501", "31900502"
      ) ~ "ressalvadas",
      
      # PODER EXECUTIVO FEDERAL (aplicar filtros específicos depois)
      unidade_orcamentaria_codigo == "73113" & 
      plano_orcamentario_codigo_po == "0004" &
      acao_governo_codigo %in% c("0179", "0181", "214H") ~ "AP",
      
      unidade_orcamentaria_codigo == "73113" & 
      plano_orcamentario_codigo_po == "0003" & 
      acao_governo_codigo %in% c("0179", "0181", "214H") ~ "RR",
      
      unidade_orcamentaria_codigo == "73901" ~ "DF",
      
      uo_poder == "0" &
      !uo_orgao_maximo_codigo %in% c("34000","59000") ~ "executivo",
        
      
      # PODER EXECUTIVO FEDERAL (restante - após aplicar filtros específicos)
      # Assumindo que existe campo de poder ou similar
      TRUE ~ "demais"
    )
  )
```

```         
```

```{r}
#| code-fold: true
#| eval: false

df_rgf_A01_pessoal_df <- (aplicar_criterios(rgf_a01 %>% filter(categoria_pessoal == "DF"), criterios_rgf_A01_pessoal_rgf))

datatable(df_rgf_A01_pessoal_df  %>% group_by(ordem, nome) %>% summarise(valor = sum(valor)))%>% formatRound("valor", 2, mark = ".", dec.mark = "," )
```

```{r}
#| code-fold: true
#| eval: false

df_rgf_A01_pessoal_ap <- (aplicar_criterios(rgf_a01 %>% filter(categoria_pessoal == "AP"), criterios_rgf_A01_pessoal_rgf))

datatable(df_rgf_A01_pessoal_ap  %>% group_by(ordem, nome) %>% summarise(valor = sum(valor)))%>% formatRound("valor", 2, mark = ".", dec.mark = "," )



df_rgf_A01_pessoal_rr <- (aplicar_criterios(rgf_a01 %>% filter(categoria_pessoal == "RR"), criterios_rgf_A01_pessoal_rgf))

datatable(df_rgf_A01_pessoal_rr %>% group_by(ordem, nome) %>% summarise(valor = sum(valor)))%>% formatRound("valor", 2, mark = ".", dec.mark = "," )



df_rgf_A01_pessoal_executivo <- (aplicar_criterios(rgf_a01 %>% filter(categoria_pessoal == "executivo", item_informacao_codigo == 25), criterios_rgf_A01_pessoal_rgf))

datatable(df_rgf_A01_pessoal_executivo  %>% group_by(ordem, nome) %>% summarise(valor = sum(valor)))%>% formatRound("valor", 2, mark = ".", dec.mark = "," )


ressalvadas_rgf_A01 <- (aplicar_criterios(rgf_a01 %>% filter(categoria_pessoal == "ressalvadas"), criterios_rgf_A01_pessoal_rgf))

datatable(ressalvadas_rgf_A01  %>% group_by(ordem, nome) %>% summarise(valor = sum(valor)))%>% formatRound("valor", 2, mark = ".", dec.mark = "," )
```

```{r}
pessoal <- aplicar_criterios(rgf_a01, criterios_rgf_A01_pessoal_rgf, 
                  group_vars = c("categoria_pessoal"))


datatable(pessoal %>% filter(ordem < 14, categoria_pessoal != "demais") %>% group_by(ordem, nome, categoria_pessoal) %>% summarise(valor = sum(valor)) %>% pivot_wider(names_from = categoria_pessoal, values_from = valor) ) %>% formatRound(
    c("AP", "DF", "RR", "executivo") ,
    digits = 2, 
    mark = ".", 
    dec.mark = ","
  )
```

# 📋 Anexo 02 (Dívida Consolidada Líquida)

```{r}
#| code-fold: true
#| eval: false
# ===============================================================================
# CRITÉRIOS RGF ANEXO 02 - DCL (VERSÃO FINAL CORRIGIDA)
# LISTAS ORGANIZADAS POR BASE DE DADOS
# ===============================================================================

# ===============================================================================
# BASE: dcl_precatorios
# Filtros TG: Orçamento Fiscal,  Contas específicas
# CORREÇÃO: Ação 0Z01 APENAS se UO = 71103
# ===============================================================================
criterios_rgf_A02_dcl_precatorios <- list(
  
  `08 - PRECATÓRIOS POSTERIORES A 05/05/2000` = list(
    criterio = "
    acao_governo_codigo %in% c('0005', '00U9', '00UP', '0EC8', '0EC7', '00WU') |
    (unidade_orcamentaria_codigo == '71103' & acao_governo_codigo == '0Z01')
    "
  )
)

# ===============================================================================
# BASE: dcl_rp_exceto_170600
# Filtros TG: Contas específicas,  UG != 170600, Ação != 0005
# ===============================================================================
criterios_rgf_A02_dcl_rp_exceto_170600 <- list(
  
  `25 - RESTOS A PAGAR PROCESSADOS - PARTE 1` = list(
    criterio = "
    TRUE
    "
  )
)

# ===============================================================================
# BASE: dcl_rp_todas_ugs
# Filtros TG: Contas específicas,  Ação != 0005
# ===============================================================================
criterios_rgf_A02_dcl_rp_todas_ugs <- list(
  
  `25 - RESTOS A PAGAR PROCESSADOS - PARTE 2` = list(
    criterio = "
    TRUE
    "
  )
)

# ===============================================================================
# BASE: dcl_ug_170512
# Filtros TG: Orçamento Fiscal,  UG = 170512
# ===============================================================================
criterios_rgf_A02_dcl_ug_170512 <- list(
  
  `09 - DÍVIDA ASSUMIDA PELA UNIÃO` = list(
    criterio = "
    conta_contabil_numero %in% c('218912600', '228911600', '227310401') &
    isf_lancamento == 'P' &
    conta_corrente != 'PF1705118'
    "
  ),
  
  `17 - DÍVIDAS RENEGOCIADAS - DEDUÇÃO` = list(
    criterio = "
    conta_contabil_numero %in% c('121110301', '112410100', '121110318', '112410600', 
                                '121140301', '121150301', '112440100', '112450100', 
                                '121140318', '121150318', '112440600', '112450600', 
                                '112410401', '112450401', '112440401', '121249818', 
                                '113814200', '113844200', '113854200') &
    (entidade_c_cor_numero %in% c('PF1705320', 'PF1705524', 'PF1705528', 'PF1705546', 
                                 'PF1705547', 'PF1705548', 'PF1705406', 'PF1705525', 
                                 'PF1705529', 'PF1705544', 'PF1705545') |
     grepl('9\\\\.496/97', entidade_c_cor_nome) |
     grepl('2\\\\.185/2001', entidade_c_cor_nome))
    "
  ),
  
  `18 - CRÉDITOS LEI 8.727/93 - DEDUÇÃO` = list(
    criterio = "
    conta_contabil_numero %in% c('121110301', '112410100', '121110318', '112410600', 
                                '121140301', '121150301', '112440100', '112450100', 
                                '121140318', '121150318', '112440600', '112450600', 
                                '112410401', '121219818', '112450401', '112440401', 
                                '121249818', '113814200', '113844200', '113854200') &
    (entidade_c_cor_numero %in% c('PF1705109', 'PF1705536', 'TN0000016', 'TN0000017') |
     grepl('8\\\\.727/93', entidade_c_cor_nome))
    "
  ),
  
  `19 - DÍVIDA EXTERNA RENEGOCIADA - DEDUÇÃO` = list(
    criterio = "
    conta_contabil_numero %in% c('121110301', '112410100', '121110318', '112410600', 
                                '121140301', '121150301', '112440100', '112450100', 
                                '121140318', '121150318', '112440600', '112450600', 
                                '112410401', '121219818', '112450401', '112440401', 
                                '121249818', '113844200', '113814200', '113854200', 
                                '121259818') &
    (entidade_c_cor_numero %in% c('PF1705104', 'PF1705114', 'PF1705117', 'PF1705521', 
                                 'PF1705534', 'PF1705116', 'PF1705531', 'PF1705532', 
                                 'PF1705113', 'PF1701536', 'PF1705520', 'PF1705533', 
                                 'PF1705464', 'PF1705534', 'PF1705119', 'PF1705384') |
     grepl('DMLP', entidade_c_cor_nome) |
     grepl('FRANCA|FRANÇA', entidade_c_cor_nome) |
     grepl('EXTER', entidade_c_cor_nome) |
     grepl('MF 030', entidade_c_cor_nome) |
     grepl('BIB', entidade_c_cor_nome))
    "
  ),
  
  `20 - DEMAIS DÍVIDAS RENEGOCIADAS - DEDUÇÃO` = list(
    criterio = "
    conta_contabil_numero %in% c('121110301', '112410100', '121110318', '112410600', 
                                '121140301', '121150301', '112440100', '112450100', 
                                '121140318', '121150318', '112440600', '112450600', 
                                '112410401', '112450401', '112440401', '121249818', 
                                '113844200', '113814200', '113854200', '121259818')
    "
  ),
  
  `21 - AJUSTES PARA PERDAS (POSITIVO)` = list(
    criterio = "
    conta_contabil_numero %in% c('112940401', '112950401', '113940101', '112910401', 
                                '113950101', '121119902', '121149904', '121159904', 
                                '121119904', '121249903', '121259903')
    "
  )
)

# ===============================================================================
# BASE: dcl_creditos_bancarios
# Filtros TG: Orçamento Fiscal,  UG IN (170705, 170526, 170700)
# ===============================================================================
criterios_rgf_A02_dcl_creditos_bancarios <- list(
  
  `22 - OUTROS CRÉDITOS BANCÁRIOS - DEDUÇÃO` = list(
    criterio = "
    conta_contabil_numero %in% c('112410301', '112410303', '112440301', '112450301', 
                                '112440303', '112450303', '112410100', '121110301', 
                                '121110314', '121110308', '121140301', '121150301', 
                                '121140308', '121150308', '112411300', '121110316', 
                                '121110320', '112410302', '112410304', '112410201', 
                                '112410203', '112410403', '121110312')
    "
  ),
  
  `23 - OUTROS CRÉDITOS BANCÁRIOS - AJUSTES (POSITIVO)` = list(
    criterio = "
    conta_contabil_numero %in% c('112910401', '121119904', '121119907', '112910403')
    "
  )
)

# ===============================================================================
# BASE: dcl_entidade
# Filtros TG: Orçamento Fiscal,  Contas específicas
# ===============================================================================
criterios_rgf_A02_dcl_entidade <- list(
  
  `01 - DÍVIDA MOBILIÁRIA TN INTERNA - PARTE 1` = list(
    criterio = "
    entidade_c_cor_numero %in% c('DP1000001', 'DP1400001', 'DP1500001', 'DP1700001', 
                                'DP1800001', 'DP2000001', 'DP2300007', 'DP2400001', 
                                'DP2600001', 'DP2800001', 'DP3000001', 'DP3400001', 
                                'DP5000001', 'DP5500001', 'DP5800001', 'DP6100001', 
                                'DP6200001', 'DP6300001', 'DP6600001', 'DP7000001', 
                                'DP8000001', 'DP9000001', 'DP1200001')
    "
  ),
  
  `01 - DÍVIDA MOBILIÁRIA TN INTERNA - PARTE 2` = list(
    criterio = "
    entidade_c_cor_numero == 'DP9102001'
    "
  ),
  
  `03 - DÍVIDA MOBILIÁRIA DO TN (EM BCB)` = list(
    criterio = "
    entidade_c_cor_numero %in% c('DP1500010', 'DP1700010', 'DP1800010', 'DP2300010', 
                                'DP5500010', 'DP7000010', 'DP9000010', 'DP3201450')
    "
  ),
  
  `04 - DÍVIDA SECURITIZADA - PARTE 1` = list(
    criterio = "
    entidade_c_cor_numero %in% c('DP3100001', 'DP3200001', 'DP3200002', 'DP3201031', 
                                'DP3201032', 'DP3201059', 'DP3201077', 'DP3201078', 
                                'DP3201080', 'DP3201081', 'DP3201145', 'DP3201202', 
                                'DP3201222', 'DP3201228', 'DP3201233', 'DP3201250', 
                                'DP3201256', 'DP3201257', 'DP3201258', 'DP3201259', 
                                'DP3201260', 'DP3201262', 'DP3201271', 'DP3201272', 
                                'DP3201275', 'DP3201276', 'DP3201277', 'DP3201280', 
                                'DP3201281', 'DP3201296', 'DP3201299', 'DP3201362', 
                                'DP3201368', 'DP3201378', 'DP3201390')
    "
  ),
  
  `04 - DÍVIDA SECURITIZADA - PARTE 2` = list(
    criterio = "
    conta_contabil_numero %in% c('212110202', '222110102')
    "
  )
)

# ===============================================================================
# BASE: dcl_aplicacao_titulos_publicos
# Filtros TG: Orçamento Fiscal,  Órgão UGE != 25901,
#             Tipo Admin IN (3,4,5,6,8), Conta começa com 1111150
# ===============================================================================
criterios_rgf_A02_dcl_aplicacao_titulos_publicos <- list(
  
  `02 - APLICAÇÃO EM TÍTULOS PÚBLICOS` = list(
    criterio = "
    !conta_contabil_numero %in% c('111115005', '111115011', '111115012')
    "
  )
)

# ===============================================================================
# BASE: dcl_balancete
# Filtros TG: Orçamento Fiscal, Mês AGO/2025
# ===============================================================================
criterios_rgf_A02_dcl_balancete <- list(
  
  `05 - DÍVIDA MOBILIÁRIA EXTERNA` = list(
    criterio = "
    conta_contabil_numero %in% c('899913903', '899913904')
    "
  ),
  
  `06 - OPERAÇÕES DE EQUALIZAÇÃO CAMBIAL` = list(
    criterio = "
    conta_contabil_numero %in% c('218912902', '218942902', '218952902', '218912901')
    "
  ),
  
  `07 - DEMAIS DÍVIDAS CONTRATUAIS` = list(
    criterio = "
    isf_lancamento == 'P' &
    conta_contabil_numero %in% c(
      '222210200', '212210300', '222110200', '212110301', '212110303', '212510103',
      '212140303', '212150303', '212540103', '212550103', '212140301', '212150301',
      '217310301', '217310602', '217350402', '227310301', '212110700', '212210601',
      '212310201', '212310202', '212410201', '222310101', '222310102', '222410101',
      '217710101', '227710101', '227310401'
    )
    "
  ),
`10 - PASSIVOS POR INSUFICIÊNCIA DE RECURSOS` = list(
  criterio = "
  conta_contabil_numero %in% c('213110400', '211110101', '214419800', '223110100', 
                               '211210100', '213140400', '213150400', 
                               '214119900', '211459800', '211419800') &
  isf_lancamento == 'P'
  "
),
  
  `11 - DEPÓSITOS DO TN (EM BCB) - DEDUÇÃO` = list(
    criterio = "
    startsWith(conta_contabil_numero, '1111102') |
    startsWith(conta_contabil_numero, '1111103') |
    startsWith(conta_contabil_numero, '1111104')
    "
  ),
  
  `12 - DEPÓSITOS À VISTA - DEDUÇÃO - PARTE 2` = list(
    criterio = "
    startsWith(conta_contabil_numero, '1112102') |
    startsWith(conta_contabil_numero, '1112103') |
    startsWith(conta_contabil_numero, '1112150') |
    startsWith(conta_contabil_numero, '1112152')
    "
  ),
  
  `24 - RESULTADO POSITIVO TN/BCB - DEDUÇÃO` = list(
    criterio = "
    conta_contabil_numero %in% c('113813001', '113813002')
    "
  ),
  
  `26 - DÍVIDA MOBILIÁRIA TN INTERNA (INTRA) - DEDUÇÃO` = list(
    criterio = "
    conta_contabil_numero == '222120101'
    "
  )
)

# ===============================================================================
# BASE: dcl_balancete_fat
# Filtros TG: Orçamento Fiscal,  UG = 380916
# ===============================================================================
criterios_rgf_A02_dcl_balancete_fat <- list(
  
  `13 - DISPONIBILIDADE FAT - DEDUÇÃO` = list(
    criterio = "
    startsWith(conta_contabil_numero, '1111119') |
    startsWith(conta_contabil_numero, '1124103') |
    startsWith(conta_contabil_numero, '1135407') |
    startsWith(conta_contabil_numero, '1135113') |
    startsWith(conta_contabil_numero, '1135115') |
    startsWith(conta_contabil_numero, '1124101') |
    startsWith(conta_contabil_numero, '1135111') |
    startsWith(conta_contabil_numero, '1135107') |
    startsWith(conta_contabil_numero, '11121') |
    startsWith(conta_contabil_numero, '1135114') |
    startsWith(conta_contabil_numero, '1135112') |
    startsWith(conta_contabil_numero, '1135116') |
    startsWith(conta_contabil_numero, '1211503') |
    startsWith(conta_contabil_numero, '1211403') |
    startsWith(conta_contabil_numero, '1211103') |
    startsWith(conta_contabil_numero, '1135507') |
    startsWith(conta_contabil_numero, '1212105') |
    conta_contabil_numero %in% c('111115009', '111115011', '111115014', 
                                 '111115015', '111115016', '111115006')
    "
  )
)

# ===============================================================================
# BASE: dcl_balancete_deducoes_depositos_a_vista
# Filtros TG: Orçamento Fiscal,  Órgão != 25901, UG != 380916
# Contas: 1111119* (demais contas bancárias)
# ===============================================================================
criterios_rgf_A02_dcl_balancete_deducoes_depositos_a_vista <- list(
  
  `12 - DEPÓSITOS À VISTA - DEDUÇÃO - PARTE 1` = list(
    criterio = "
    startsWith(conta_contabil_numero, '1111119')
    "
  )
)

# ===============================================================================
# BASE: dcl_balancete_fundos_111215100
# Filtros TG: Orçamento Fiscal,  Órgão != 25915,37904, Conta = 111215100
# ===============================================================================
criterios_rgf_A02_dcl_balancete_fundos_111215100 <- list(
  
  `14 - APLICAÇÕES EM FUNDOS DIVERSOS 1 - DEDUÇÃO` = list(
    criterio = "
    TRUE
    "
  )
)

# ===============================================================================
# BASE: dcl_balancete_fundos
# Filtros TG: Orçamento Fiscal,  Órgão != 25915,37904, Tipo Admin = 7
# ===============================================================================
criterios_rgf_A02_dcl_balancete_fundos <- list(
  
  `15 - APLICAÇÕES EM FUNDOS DIVERSOS 2 - DEDUÇÃO` = list(
    criterio = "
    startsWith(conta_contabil_numero, '23')
    "
  ),
  
  `16 - APLICAÇÕES EM FUNDOS DIVERSOS 3 - DEDUÇÃO` = list(
    criterio = "
    startsWith(conta_contabil_numero, '1111102') |
    startsWith(conta_contabil_numero, '1111103') |
    startsWith(conta_contabil_numero, '1111104') |
    startsWith(conta_contabil_numero, '1111119') |
    conta_contabil_numero %in% c('111210200', '111210300', '111215000', '111215200') |
    c_con_subgrupo_3_nome %in% c('INVESTIMENTOS', 'IMOBILIZADO', 'INTANGIVEL', 'DIFERIDO')
    "
  )
)
```

```{r}
#| code-fold: true
#| eval: false
# ===============================================================================
# PROCESSAMENTO DOS CRITÉRIOS DCL
# ===============================================================================

# ===============================================================================
# 1. dcl_precatorios
# ===============================================================================
df_criterios_rgf_A02_dcl_precatorios <- aplicar_criterios(
  df = dcl_precatorios,
  criterios = criterios_rgf_A02_dcl_precatorios
)

# ===============================================================================
# 2. dcl_rp_exceto_170600
# ===============================================================================
df_criterios_rgf_A02_dcl_rp_exceto_170600 <- aplicar_criterios(
  df = dcl_rp_exceto_170600,
  criterios = criterios_rgf_A02_dcl_rp_exceto_170600
)

# ===============================================================================
# 3. dcl_rp_todas_ugs
# ===============================================================================
df_criterios_rgf_A02_dcl_rp_todas_ugs <- aplicar_criterios(
  df = dcl_rp_todas_ugs,
  criterios = criterios_rgf_A02_dcl_rp_todas_ugs
)

# ===============================================================================
# 4. dcl_ug_170512
# ===============================================================================
df_criterios_rgf_A02_dcl_ug_170512 <- aplicar_criterios(
  df = dcl_ug_170512,
  criterios = criterios_rgf_A02_dcl_ug_170512
)

# ===============================================================================
# 5. dcl_creditos_bancarios
# ===============================================================================
df_criterios_rgf_A02_dcl_creditos_bancarios <- aplicar_criterios(
  df = dcl_creditos_bancarios,
  criterios = criterios_rgf_A02_dcl_creditos_bancarios
)

# ===============================================================================
# 6. dcl_entidade
# ===============================================================================
df_criterios_rgf_A02_dcl_entidade <- aplicar_criterios(
  df = dcl_entidade,
  criterios = criterios_rgf_A02_dcl_entidade
)

# ===============================================================================
# 7. dcl_balancete
# ===============================================================================
df_criterios_rgf_A02_dcl_balancete <- aplicar_criterios(
  df = dcl_balancete,
  criterios = criterios_rgf_A02_dcl_balancete
)

# ===============================================================================
# 8. dcl_aplicacao_titulos_publicos
# ===============================================================================
df_criterios_rgf_A02_dcl_aplicacao_titulos_publicos <- aplicar_criterios(
  df = dcl_aplicacao_titulos_publicos,
  criterios = criterios_rgf_A02_dcl_aplicacao_titulos_publicos
)

# ===============================================================================
# 9. dcl_balancete_fat
# ===============================================================================
df_criterios_rgf_A02_dcl_balancete_fat <- aplicar_criterios(
  df = dcl_balancete_fat,
  criterios = criterios_rgf_A02_dcl_balancete_fat
)

# ===============================================================================
# 10. dcl_balancete_fundos_111215100
# ===============================================================================
df_criterios_rgf_A02_dcl_balancete_fundos_111215100 <- aplicar_criterios(
  df = dcl_balancete_fundos_111215100,
  criterios = criterios_rgf_A02_dcl_balancete_fundos_111215100
)

# ===============================================================================
# 11. dcl_balancete_fundos
# ===============================================================================
df_criterios_rgf_A02_dcl_balancete_fundos <- aplicar_criterios(
  df = dcl_balancete_fundos,
  criterios = criterios_rgf_A02_dcl_balancete_fundos
)

# ===============================================================================
# 12. dcl_balancete_deducoes_depositos_a_vista
# ===============================================================================
df_criterios_rgf_A02_dcl_balancete_deducoes_depositos_a_vista <- aplicar_criterios(
  df = dcl_balancete_deducoes_depositos_a_vista,
  criterios = criterios_rgf_A02_dcl_balancete_deducoes_depositos_a_vista
)

# ===============================================================================
# 13. CONSOLIDAR dcl_rp (Linha 25 - partes 1 e 2)
# ===============================================================================
df_criterios_rgf_A02_dcl_rp <- bind_rows(
  df_criterios_rgf_A02_dcl_rp_exceto_170600,
  df_criterios_rgf_A02_dcl_rp_todas_ugs
) %>%
  mutate(
    nome = str_replace(nome, " - PARTE [12]$", "")
  ) %>%
  group_by(mes_lancamento, dataframe_nome, dataframe_filtros, relatorio, 
           anexo_codigo, anexo_nome, detalhe, print, filtro, metrica, 
           ordem, nome) %>%
  summarise(valor = sum(valor, na.rm = TRUE), .groups = "drop")

# ===============================================================================
# 14. CONSOLIDAR Linha 12 - Depósitos à Vista (partes 1 e 2)
# ===============================================================================
df_criterios_rgf_A02_dcl_depositos_vista <- bind_rows(
  df_criterios_rgf_A02_dcl_balancete_deducoes_depositos_a_vista,
  df_criterios_rgf_A02_dcl_balancete %>% 
    filter(str_detect(nome, "^12 -"))
) %>%
  mutate(
    nome = str_replace(nome, " - PARTE [12]$", "")
  ) %>%
  group_by(mes_lancamento, dataframe_nome, dataframe_filtros, relatorio, 
           anexo_codigo, anexo_nome, detalhe, print, filtro, metrica, 
           ordem, nome) %>%
  summarise(valor = sum(valor, na.rm = TRUE), .groups = "drop")

# ===============================================================================
# 15. CONSOLIDAR TODOS OS RESULTADOS
# ===============================================================================
df_rgf_A02_dcl_consolidado <- bind_rows(
  df_criterios_rgf_A02_dcl_precatorios,
  df_criterios_rgf_A02_dcl_rp,
  df_criterios_rgf_A02_dcl_ug_170512,
  df_criterios_rgf_A02_dcl_creditos_bancarios,
  df_criterios_rgf_A02_dcl_entidade,
  df_criterios_rgf_A02_dcl_balancete %>% 
    filter(!str_detect(nome, "^12 -")),  # Excluir linha 12 parte 2 do balancete
  df_criterios_rgf_A02_dcl_aplicacao_titulos_publicos,
  df_criterios_rgf_A02_dcl_balancete_fat,
  df_criterios_rgf_A02_dcl_balancete_fundos_111215100,
  df_criterios_rgf_A02_dcl_balancete_fundos,
  df_criterios_rgf_A02_dcl_depositos_vista  # Usar consolidado da linha 12
) %>%
  arrange(mes_lancamento, ordem)

# ===============================================================================
# 14. RESUMO POR BASE
# ===============================================================================
resumo <- df_rgf_A02_dcl_consolidado %>%
  group_by(dataframe_nome) %>%
  summarise(
    linhas = n_distinct(ordem),
    total_registros = n(),
    valor_total = sum(abs(valor), na.rm = TRUE),
    .groups = "drop"
  ) %>%
  arrange(dataframe_nome)

# ===============================================================================
# 15. LINHAS PROCESSADAS
# ===============================================================================
linhas_processadas <- df_rgf_A02_dcl_consolidado %>%
  distinct(ordem, nome) %>%
  arrange(ordem)

# ===============================================================================
# 16. VALORES POR LINHA
# ===============================================================================
valores_linhas <- df_rgf_A02_dcl_consolidado %>%
  group_by(ordem, nome) %>%
  summarise(
    valor_total = sum(valor, na.rm = TRUE),
    valor_absoluto = sum(abs(valor), na.rm = TRUE),
    .groups = "drop"
  ) %>%
  arrange(ordem)

# ===============================================================================
# 17. VERIFICAÇÃO DE QUALIDADE
# ===============================================================================
valores_check <- df_rgf_A02_dcl_consolidado %>%
  summarise(
    registros_total = n(),
    registros_com_valor_na = sum(is.na(valor)),
    registros_com_valor_zero = sum(valor == 0, na.rm = TRUE),
    registros_com_valor_positivo = sum(valor > 0, na.rm = TRUE),
    registros_com_valor_negativo = sum(valor < 0, na.rm = TRUE)
  )

linhas_sem_dados <- df_rgf_A02_dcl_consolidado %>%
  group_by(ordem, nome) %>%
  summarise(
    valor_total = sum(valor, na.rm = TRUE),
    .groups = "drop"
  ) %>%
  filter(valor_total == 0 | is.na(valor_total)) %>%
  arrange(ordem)

# ===============================================================================
# 18. EXIBIR RESULTADOS
# ===============================================================================

datatable(valores_linhas) %>% 
  formatRound(c("valor_total", "valor_absoluto"), 2, mark = ".", dec.mark = ",")
```

# 📋 Anexo 3 (Garantias e Contragarantias)

```{r}
#| code-fold: true
#| eval: false
criterios_rgf_A03_garantias <- list(
  
  # ===========================================================================
  # CONTRAGARANTIAS RECEBIDAS (CG)
  # ===========================================================================
  
  `01 - CONTRAGARANTIAS (CG) - TOTAL GERAL` = list(
    criterio = "
    conta_contabil_numero %in% c('811110304', '811110404')
    "
  ),
  
  `02 - CG DOS ESTADOS - TOTAL` = list(
    criterio = "
    conta_contabil_numero %in% c('811110304', '811110404') &
    conta_corrente %in% c('CG0000064', 'CG0000069')
    "
  ),
  
  `02.1 - CG DOS ESTADOS - OPERAÇÕES INTERNAS` = list(
    criterio = "
    conta_contabil_numero == '811110304' &
    conta_corrente == 'CG0000064'
    "
  ),
  
  `02.2 - CG DOS ESTADOS - OPERAÇÕES EXTERNAS` = list(
    criterio = "
    conta_contabil_numero == '811110404' &
    conta_corrente == 'CG0000069'
    "
  ),
  
  `03 - CG DOS MUNICÍPIOS - TOTAL` = list(
    criterio = "
    conta_contabil_numero %in% c('811110304', '811110404') &
    conta_corrente %in% c('CG0000065', 'CG0000070')
    "
  ),
  
  `03.1 - CG DOS MUNICÍPIOS - OPERAÇÕES INTERNAS` = list(
    criterio = "
    conta_contabil_numero == '811110304' &
    conta_corrente == 'CG0000065'
    "
  ),
  
  `03.2 - CG DOS MUNICÍPIOS - OPERAÇÕES EXTERNAS` = list(
    criterio = "
    conta_contabil_numero == '811110404' &
    conta_corrente == 'CG0000070'
    "
  ),
  
  `04 - CG DAS ENTIDADES CONTROLADAS - TOTAL` = list(
    criterio = "
    conta_contabil_numero %in% c('811110304', '811110404') &
    conta_corrente %in% c('CG0000067', 'CG0000071', 'CG0000072')
    "
  ),
  
  `04.1 - CG DAS ENTIDADES - OPERAÇÕES INTERNAS` = list(
    criterio = "
    conta_contabil_numero == '811110304' &
    conta_corrente == 'CG0000067'
    "
  ),
  
  `04.2 - CG DAS ENTIDADES - OPERAÇÕES EXTERNAS` = list(
    criterio = "
    conta_contabil_numero == '811110404' &
    conta_corrente %in% c('CG0000071', 'CG0000072')
    "
  ),
  
  # ===========================================================================
  # GARANTIAS CONCEDIDAS (G)
  # ===========================================================================
  
  `05 - GARANTIAS (G) - TOTAL GERAL` = list(
    criterio = "
    conta_contabil_numero %in% c('812110104', '812110110', '812110204', '899913301', '899913302')
    "
  ),
  
  `06 - G AOS ESTADOS - TOTAL` = list(
    criterio = "
    conta_contabil_numero %in% c('812110104', '812110204', '899913301', '899913302') &
    conta_corrente %in% c('CG0000064', 'CG0000069')
    "
  ),
  
  `06.1 - G AOS ESTADOS - OPERAÇÕES INTERNAS (Fianças)` = list(
    criterio = "
    conta_contabil_numero == '812110104' &
    conta_corrente == 'CG0000064'
    "
  ),
  
  `06.2 - G AOS ESTADOS - OPERAÇÕES INTERNAS (Garantias OP)` = list(
    criterio = "
    conta_contabil_numero == '899913301' &
    conta_corrente == 'CG0000064'
    "
  ),
  
  `06.3 - G AOS ESTADOS - OPERAÇÕES EXTERNAS (Fianças)` = list(
    criterio = "
    conta_contabil_numero == '812110204' &
    conta_corrente == 'CG0000069'
    "
  ),
  
  `06.4 - G AOS ESTADOS - OPERAÇÕES EXTERNAS (Garantias OP)` = list(
    criterio = "
    conta_contabil_numero == '899913302' &
    conta_corrente == 'CG0000069'
    "
  ),
  
  `07 - G AOS MUNICÍPIOS - TOTAL` = list(
    criterio = "
    conta_contabil_numero %in% c('812110104', '812110204') &
    conta_corrente %in% c('CG0000065', 'CG0000070')
    "
  ),
  
  `07.1 - G AOS MUNICÍPIOS - OPERAÇÕES INTERNAS` = list(
    criterio = "
    conta_contabil_numero == '812110104' &
    conta_corrente == 'CG0000065'
    "
  ),
  
  `07.2 - G AOS MUNICÍPIOS - OPERAÇÕES EXTERNAS` = list(
    criterio = "
    conta_contabil_numero == '812110204' &
    conta_corrente == 'CG0000070'
    "
  ),
  
  `08 - G ÀS ENTIDADES CONTROLADAS - TOTAL` = list(
    criterio = "
    conta_contabil_numero %in% c('812110104', '812110204') &
    conta_corrente %in% c('CG0000067', 'CG0000071', 'CG0000072')
    "
  ),
  
  `08.1 - G ÀS ENTIDADES - OPERAÇÕES INTERNAS` = list(
    criterio = "
    conta_contabil_numero == '812110104' &
    conta_corrente == 'CG0000067'
    "
  ),
  
  `08.2 - G ÀS ENTIDADES - OPERAÇÕES EXTERNAS` = list(
    criterio = "
    conta_contabil_numero == '812110204' &
    conta_corrente %in% c('CG0000071', 'CG0000072')
    "
  ),
  
  `09 - G POR FUNDOS E PROGRAMAS - TOTAL` = list(
    criterio = "
    (conta_contabil_numero == '812110104' & 
     (conta_corrente %in% c('CGASCA001', 'CGLEI8036') | 
      startsWith(conta_corrente, 'CGFSCEIRB') |
      startsWith(conta_corrente, 'CGPPRONAF') |
      startsWith(conta_corrente, 'CGPRCACAU') |
      startsWith(conta_corrente, 'CGASCAD'))) |
    conta_contabil_numero == '812110110'
    "
  ),
  
  `09.1 - G FUNDOS - SEGUROS-GARANTIA` = list(
    criterio = "
    conta_contabil_numero == '812110110' &
    (conta_corrente == '999' | is.na(conta_corrente))
    "
  ),
  
  `09.2 - G FUNDOS - ASCA` = list(
    criterio = "
    conta_contabil_numero == '812110104' &
    conta_corrente == 'CGASCA001'
    "
  ),
  
  `09.3 - G FUNDOS - LEI 8036 (FGTS)` = list(
    criterio = "
    conta_contabil_numero == '812110104' &
    conta_corrente == 'CGLEI8036'
    "
  )
)

datatable(aplicar_criterios(rgf_a03, criterios_rgf_A03_garantias) %>% group_by(ordem,nome) %>% summarise(valor = sum(valor)))%>% 
  formatRound(c("valor"), 2, mark = ".", dec.mark = ",")
```

# 📋 Anexo 4 (Operações de Crédito)

```{r}
#| code-fold: true
#| eval: false


criterios_rgf_A04_receitas <- list(
  
  # ===========================================================================
  # 1. MOBILIÁRIA INTERNA - REFINANCIAMENTO (CORRIGIDO)
  # ===========================================================================
  `01_mob_interna_refinanciamento` = list(
    criterio = "
    conta_contabil_numero %in% c('621200000', '621310000', '621320000', 
                                  '621330000', '621340000', '621390000') &
    (startsWith(natureza_receita_codigo_completo, '2111002') |
     startsWith(natureza_receita_codigo_completo, '8111002') |
     natureza_receita_codigo_completo %in% c('21110200', '21110201', 
                                             '81110200', '81110201'))
    "
  ),
  
  # ===========================================================================
  # 2. MOBILIÁRIA INTERNA - OUTRAS ORÇAMENTÁRIAS (CORRIGIDO)
  # ===========================================================================
  `02_mob_interna_outras_orcamentarias` = list(
    criterio = "
    conta_contabil_numero %in% c('621200000', '621310000', '621320000', 
                                  '621330000', '621340000', '621390000') &
    (startsWith(natureza_receita_codigo_completo, '2111003') |
     startsWith(natureza_receita_codigo_completo, '8111001') |
     natureza_receita_codigo_completo %in% c('21110300', '21110301', 
                                             '21110100', '21110101'))
    "
  ),
  
  # ===========================================================================
  # 3. MOBILIÁRIA EXTERNA - REFINANCIAMENTO
  # ===========================================================================
  `03_mob_externa_refinanciamento` = list(
    criterio = "
    conta_contabil_numero %in% c('621200000', '621310000', '621320000', 
                                  '621330000', '621340000', '621390000') &
    natureza_receita_codigo_completo %in% c('21210201', '21210202', 
                                            '21210021', '21210022')
    "
  ),
  
  # ===========================================================================
  # 4. MOBILIÁRIA EXTERNA - DEMAIS EXTERNAS
  # ===========================================================================
  `04_mob_externa_demais_orcamentaria` = list(
    criterio = "
    conta_contabil_numero %in% c('621200000', '621310000', '621320000', 
                                  '621330000', '621340000', '621390000') &
    natureza_receita_codigo_completo %in% c('21210101', '21210102', 
                                            '21210011', '21210012')
    "
  ),
  
  # ===========================================================================
  # 5. CONTRATUAL INTERNA - ABERTURA DE CRÉDITO
  # ===========================================================================
  `05_contratual_interna_abertura` = list(
    criterio = "
    conta_contabil_numero %in% c('621200000', '621310000', '621320000', 
                                  '621330000', '621340000', '621390000') &
    startsWith(natureza_receita_codigo_completo, '2112001')
    "
  ),
  
  # ===========================================================================
  # 6. CONTRATUAL EXTERNA - ABERTURA DE CRÉDITO - ORÇAMENTÁRIAS
  # ===========================================================================
  `06_contratual_externa_orcamentaria` = list(
    criterio = "
    conta_contabil_numero %in% c('621200000', '621310000', '621320000', 
                                  '621330000', '621340000', '621390000') &
    (startsWith(natureza_receita_codigo_completo, '2122001') |
     natureza_receita_codigo_completo %in% c('21220100', '21220101', '21220102'))
    "
  ),
  
  # ===========================================================================
  # 7. OUTRAS OPERAÇÕES ORÇAMENTÁRIAS
  # ===========================================================================
  `07_outras_operacoes_orcamentarias` = list(
    criterio = "
    conta_contabil_numero %in% c('621200000', '621310000', '621320000', 
                                  '621330000', '621340000', '621390000') &
    (startsWith(natureza_receita_codigo_completo, '2119001') |
     startsWith(natureza_receita_codigo_completo, '2129001'))
    "
  )
)


# ===============================================================================
# PARTE 2: CRITÉRIOS PARA DESPESAS
# Utiliza: conta_contabil_numero + grupo_despesa_codigo_grupo
# ===============================================================================

criterios_rgf_A04_despesas <- list(
  
  # ===========================================================================
  # 1. AMORTIZAÇÃO E REFINANCIAMENTO DA DÍVIDA
  # ===========================================================================
  `01_amortizacao_refinanciamento` = list(
    criterio = "
    conta_contabil_numero %in% c('622130400', '622130600', '622130700') &
    grupo_despesa_codigo_grupo == '6'
    "
  ),
  
  # ===========================================================================
  # 2. OUTRAS DESPESAS CORRENTES (Grupo 3)
  # ===========================================================================
  `02_outras_despesas_correntes` = list(
    criterio = "
    conta_contabil_numero %in% c('622130400', '622130600', '622130700') &
    grupo_despesa_codigo_grupo == '3'
    "
  ),
  
  # ===========================================================================
  # 3. PESSOAL E ENCARGOS SOCIAIS (Grupo 1)
  # ===========================================================================
  `03_pessoal_encargos_sociais` = list(
    criterio = "
    conta_contabil_numero %in% c('622130400', '622130600', '622130700') &
    grupo_despesa_codigo_grupo == '1'
    "
  ),
  
  # ===========================================================================
  # 4. JUROS E ENCARGOS DA DÍVIDA (Grupo 2)
  # ===========================================================================
  `04_juros_encargos_divida` = list(
    criterio = "
    conta_contabil_numero %in% c('622130400', '622130600', '622130700') &
    grupo_despesa_codigo_grupo == '2'
    "
  ),
  
  # ===========================================================================
  # 5. INVESTIMENTOS (Grupo 4)
  # ===========================================================================
  `05_investimentos` = list(
    criterio = "
    conta_contabil_numero %in% c('622130400', '622130600', '622130700') &
    grupo_despesa_codigo_grupo == '4'
    "
  ),
  
  # ===========================================================================
  # 6. INVERSÕES FINANCEIRAS (Grupo 5)
  # ===========================================================================
  `06_inversoes_financeiras` = list(
    criterio = "
    conta_contabil_numero %in% c('622130400', '622130600', '622130700') &
    grupo_despesa_codigo_grupo == '5'
    "
  )
)

# ===============================================================================
# PARTE 3: CRITÉRIOS PARA EXTRA-ORÇAMENTÁRIAS (Contas 896 e 212)
# Nota: Estes critérios usam apenas conta_contabil_numero
# ===============================================================================

criterios_rgf_A04_extra_orcamentarias <- list(
  
  # ===========================================================================
  # 1. MOBILIÁRIA INTERNA - ASSUNÇÃO E RECONHECIMENTO (NOVO)
  # ===========================================================================
  `01_mob_interna_assuncao` = list(
    criterio = "
    conta_contabil_numero %in% c('896110309', '896110310')
    "
  ),
  
  # ===========================================================================
  # 2. MOBILIÁRIA INTERNA - APORTE BACEN (CORRIGIDO)
  # ===========================================================================
  `02_mob_interna_extra_aporte_bacen` = list(
    criterio = "
    conta_contabil_numero %in% c('896110303', '896110304')
    "
  ),
  
  # ===========================================================================
  # 3. MOBILIÁRIA INTERNA - APORTE EMPRESAS
  # ===========================================================================
  `03_mob_interna_extra_aporte_empresas` = list(
    criterio = "
    conta_contabil_numero %in% c('896110311', '896110312')
    "
  ),
  
  # ===========================================================================
  # 4. MOBILIÁRIA INTERNA - DEMAIS (CORRIGIDO)
  # ===========================================================================
  `04_mob_interna_extra_demais` = list(
    criterio = "
    conta_contabil_numero %in% c('896110301', '896110302', '896110305', '896110306')
    "
  ),
  
  # ===========================================================================
  # 5. MOBILIÁRIA EXTERNA - EXTERNAS
  # ===========================================================================
  `05_mob_externa_externas` = list(
    criterio = "
    conta_contabil_numero %in% c('896110307', '896110308')
    "
  ),
  
  # ===========================================================================
  # 6. CONTRATUAL INTERNA - DEMAIS INTERNAS
  # ===========================================================================
  `06_contratual_interna_demais` = list(
    criterio = "
    conta_contabil_numero == '212110398'
    "
  )
)

datatable(aplicar_criterios(rgf_a04_receitas, criterios_rgf_A04_receitas) %>% group_by(ordem,nome) %>% summarise(valor = sum(valor)))%>%   formatRound(c("valor"), 2, mark = ".", dec.mark = ",")



datatable(aplicar_criterios(rgf_a04_despesas, criterios_rgf_A04_despesas) %>% group_by(ordem,nome) %>% summarise(valor = sum(valor)))%>%   formatRound(c("valor"), 2, mark = ".", dec.mark = ",")



datatable(aplicar_criterios(dcl_balancete, criterios_rgf_A04_extra_orcamentarias) %>% group_by(ordem,nome) %>% summarise(valor = sum(valor)))%>%   formatRound(c("valor"), 2, mark = ".", dec.mark = ",")
```

# 📋 Anexo 5 (Disponibilidades)

A coluna "demais_obrigacoes_new" foi criada a partir do reltatório do Tesouro Gerencial "dados_tabela_04_filtro_rreo".

```{r}
#| code-fold: true
#| eval: false
tabela_04 <- dados_rgf_a05



tabela_04 <- tabela_04 %>% mutate(orgao_fonte = str_c(detalhe_orgao_central_codigo_detalhe_oc,"_" ,detalhe_orgao_central_id_fonte , "_", fonte_recursos_codigo ))

tabela_04 <- tabela_04 %>% mutate(tg_orgao_fonte = str_c(detalhe_orgao_central_codigo_detalhe_oc,"_" ,detalhe_orgao_central_id_fonte  ))

# =============================================================================
# CONFIGURAR FORMATAÇÃO DE NÚMEROS
# =============================================================================

options(OutDec = ",")
options(scipen = 999)

formatar_numero <- function(x) {
  format(x, big.mark = ".", decimal.mark = ",", scientific = FALSE, nsmall = 2)
}

```

```{r}
#| code-fold: true
#| eval: false
# =============================================================================
# APLICAR CLASSIFICAÇÃO DE LINHAS (FONTES) SE NECESSÁRIO
# =============================================================================

if(!"linhas" %in% names(tabela_04)) {
  tabela_04 <- tabela_04 %>%
    mutate(
      linhas = case_when(
        fonte_recursos_codigo %in% c("000") ~ "0_nao_vinculados",
        fonte_recursos_codigo %in% c("008", "012", "130", "133", "134") ~ "1_educacao",
        fonte_recursos_codigo %in% c("001", "002", "004", "005", "006", "010", "017", "023", "024", 
                                     "035", "040", "048", "049", "094", "126", "155", "156", "179", "184") ~  "2_seguridade_exceto_previdencia",
        fonte_recursos_codigo %in% c("122", "123") & tg_orgao_fonte %notin% c("000278_153","000278_154")  ~  "2_seguridade_exceto_previdencia",
        fonte_recursos_codigo %in% c("055", "056", "125") ~ "3_rpps",
        fonte_recursos_codigo %in% c("054") ~ "4_rgps",
        fonte_recursos_codigo %in% c("400", "401", "443", "444", "448") ~ "5_divida",
        fonte_recursos_codigo %in% c("034", "121", "122", "123") & tg_orgao_fonte %in% c("000278_133","000278_152","000278_153","000278_154") ~ "5_divida",
        fonte_recursos_codigo %in% c("201", "202", "203", "206", "207", "208", "209", "210", "211", "213",
                                     "219", "229", "234", "235", "241", "242", "251", 
                                     "286", "287", "288", "289") ~ "6_transferencias",
        fonte_recursos_codigo %in% c("003", "007", "009", "011", "013", "014", "015", "016", "018", "019",
                                     "020", "021", "022", "025", "026", "027", "028", "029", "030", "031",
                                     "032", "033", "034", "037", "038", "039", "041", "042", "043", "044",
                                     "045", "046", "047", "050", "051", "052", "053", "057", "058", "059",
                                     "060", "061", "062", "063", "064", "065", "066", "067", "068", "069",
                                     "070", "071", "072", "073", "074", "075", "076", "077", "078", "079",
                                     "080", "081", "082", "083", "084", "085", "086", "087", "088", "089",
                                     "090", "091", "092", "093", "095", "096", "097", "098", "099", "100",
                                     "101", "102", "103", "104", "105", "106", "107", "108", "109", "110",
                                     "111", "112", "113", "114", "115", "116", "118", "119", "120", "121",
                                     "124", "127", "128", "129", "131", "132" ,"135", "136", "137", "138", "139",
                                     "140", "141", "144", "145", "177", "178", "180", "181", "182", "183", "449") ~ "7_fundos_orgaos_programa",
        (fonte_recursos_codigo %in% c("034", "121") & tg_orgao_fonte %notin% c("000278_133","000278_152")) ~ "7_fundos_orgaos_programa",
        fonte_recursos_codigo %in% c("491") ~ "8_extraorcamentario",
        fonte_recursos_codigo %in% c("490", "'-9", "'-7") ~ "9_nao_classificados",
        TRUE ~ "outros"
      )
    )
}
```

```{r tabela_4}
#| code-fold: true
#| eval: false




# =============================================================================
# LISTAS DE CONTAS CONTÁBEIS BASEADAS NO EXCEL REAL
# =============================================================================

# Contas para cada coluna (extraídas do arquivo Excel)
contas_receitas_b <- c(621200000, 621310000, 621320000, 621330000, 621390000)

contas_despesas_c <- c(622920104, 631400000, 632200000)

contas_disponibilidade_bruta_e <- c(
  111110100, 111110201, 111110202, 111110203, 111110206, 111110207, 111110208, 
  111110301, 111110302, 111110303, 111110401, 111110402, 111110403, 111110801, 
  111110802, 111110901, 111110902, 111111901, 111111903, 111111908, 111111999, 
  111113002, 111114002, 111114003, 111115003, 111115004, 111115005, 111115006, 
  111115010, 111115011, 111115012, 111115014, 111115016, 111122001, 111122003, 
  111210100, 111210200, 111210300, 111215000, 111215100, 111310200, 111310300, 
  491110101, 491110108, 894320000
)

contas_rpp_exercicios_anteriores_f <- c(631300000, 632100000)

contas_rpp_exercicio_f1 <- c(632710000)

contas_rpnp_exercicios_anteriores_g <- c(
  631100000, 631200000, 631510000, 631520000, 631530000, 
  631810000, 631820000, 631830000, 631840000, 631540000
)

contas_demais_obrigacoes_h <- c(
  211110101, 211110104, 211110300, 211110400, 211210100, 211210300, 211210400, 211210500, 
  211310100, 211410101, 211410102, 211410103, 211410200, 211410301, 211410302, 211410401, 
  211410600, 211410900, 211411100, 211411200, 211411300, 211420101, 211420103, 211420200, 
  211420900, 211421200, 211421300, 211421400, 211429800, 211440101, 211440103, 211441300, 
  211450103, 211451300, 212110303, 212310201, 212310202, 213110100, 213110400, 213120100, 
  213120400, 213140100, 213140400, 213150100, 213150400, 213210100, 213210400, 214110400, 
  214110800, 214111100, 214111200, 214111300, 214111401, 214111402, 214119900, 214120200, 
  214120600, 214120800, 214121000, 214121100, 214121200, 214121300, 214121401, 214121402, 
  214210101, 214210102, 214210200, 214210500, 214210600, 214210700, 214210800, 214211401, 
  214211402, 214240101, 214240200, 214240600, 214240901, 214241401, 214241402, 214310100, 
  214310200, 214310400, 214310600, 214310800, 214311402, 214319900, 214350100, 214350200, 
  214350400, 214350700, 214350800, 214351401, 214351402, 215140000, 215150000, 215210000, 
  215240000, 215250000, 215310000, 215340000, 215350000, 215950000, 218110000, 218810101, 
  218810102, 218810104, 218810105, 218810106, 218810108, 218810109, 218810111, 218810114, 
  218810115, 218810116, 218810117, 218810118, 218810119, 218810120, 218810121, 218810122, 
  218810123, 218810124, 218810125, 218810126, 218810127, 218810128, 218810129, 218810130, 
  218810131, 218810199, 218810301, 218810302, 218810303, 218810304, 218810305, 218810402, 
  218810405, 218810406, 218810407, 218810408, 218810409, 218810411, 218810412, 218810413, 
  218810414, 218810415, 218810418, 218810419, 218810435, 218810436, 218810446, 218810447, 
  218810448, 218810452, 218810453, 218810499, 218810702, 218840409, 218910100, 218910200, 
  218910300, 218910600, 218910800, 218911300, 218911900, 218912100, 218912300, 218912401, 
  218912600, 218912700, 218913000, 218913100, 218913601, 218913602, 218913603, 218913609, 
  218913610, 218913612, 218913613, 218913700, 218913800, 218914500, 218915303, 218915308, 
  218915309, 218915310, 218915602, 218915700, 218919501, 218919800, 218920100, 218921900, 
  218925700, 218940100, 218941300, 218941400, 218942700, 218945700, 218950100, 218951400, 
  218952700, 218955700, 223110400, 228810106, 228810118, 228810128, 228810302, 228810402, 
  228810406, 228810409, 228810447, 228810701, 228810702, 228911300, 631200000, 631300000, 
  631520000, 632100000, 894310000
)

contas_rpnp_exercicio <- c(531710100, 531710200, 531720100)

contas_empenhos_cancelados <- c(631910000)

contas_deducoes_reclassificacao_e1 <- c(
  111113001, # ARRECADACAO DIRETA
  491110101, # VPA BRUTA A CLASSIFICAR ARRECADADAS POR DARF
  491110102, # VPA BRUTA A CLASSIFICAR ARRECADADAS POR GRU
  491110103, # VPA BRUTA A CLASSIFICAR ARRECADADAS POR GPS
  491110108, # VPA BRUTA A CLASSIFICAR (BCO+DATA+ORIGEM GRU)
  491010101, # VPA BRUTA A CLASSIFICAR ARRECADADAS POR DARF
  491010102, # VPA BRUTA A CLASSIFICAR ARRECADADAS POR GRU
  491010103, # VPA BRUTA A CLASSIFICAR ARRECADADAS POR GPS
  491019701, # DEDUCOES DA VPA - ARRECADAS POR DARF
  491019702, # DEDUCOES DA VPA - ARRECADAS POR GRU
  491019703  # DEDUCOES DA VPA - ARRECADAS POR GPS
)

contas_deducoes_limite_saque_e2 <- c(218924001)

contas_deducoes_divida_codiv_e3 <- c(212110201, 212110202, 212110206, 212210200)

contas_deducao_disponibilidade_e0 <- c(111110205)

contas_deducao_demais_obrigacoes_e4 <- c(218914001, 218924001)

contas_para_nota_ted_receber <- c(894320000)

contas_para_nota_ted_liberar <- c(894310000)

contas_demais_obrigacoes_subtracao <- c(631200000, 631300000, 631520000, 632100000, 631540000, 218929031, 218929032, 218929033, 531720100, 531710200, 632710000, 632720000)

# =============================================================================
# CALCULAR CADA COLUNA
# =============================================================================

# BASE: Total geral
base_total <- tabela_04 %>%
  group_by(linhas) %>%
  summarise(total_geral = sum(saldo_r_conta_contabil, na.rm = TRUE), .groups = 'drop')

# COLUNA (b): RECEITAS
receitas_b <- tabela_04 %>%
  filter(conta_contabil_numero %in% contas_receitas_b) %>%
  group_by(linhas) %>%
  summarise(receitas_b = sum(saldo_r_conta_contabil, na.rm = TRUE), .groups = 'drop')

# COLUNA (c): DESPESAS
despesas_c <- tabela_04 %>%
  filter(conta_contabil_numero %in% contas_despesas_c) %>%
  group_by(linhas) %>%
  summarise(despesas_c = sum(saldo_r_conta_contabil, na.rm = TRUE), .groups = 'drop')

# COLUNA (e): DISPONIBILIDADE BRUTA - LIM. SAQUE
disponibilidade_bruta_e <- tabela_04 %>%
  filter(startsWith(conta_contabil_numero , "111"), isf_lancamento == "F", conta_contabil_numero != "111110205") %>%
  group_by(linhas) %>%
  summarise(disponibilidade_bruta_e = sum(saldo_r_conta_contabil, na.rm = TRUE), .groups = 'drop')

# COLUNA (f): RPP DE EXERCÍCIOS ANTERIORES
rpp_exercicios_anteriores_f <- tabela_04 %>%
  filter(conta_contabil_numero %in% contas_rpp_exercicios_anteriores_f) %>%
  group_by(linhas) %>%
  summarise(rpp_exercicios_anteriores_f = sum(saldo_r_conta_contabil, na.rm = TRUE), .groups = 'drop')

# COLUNA (f.1): RPP DO EXERCÍCIO
rpp_exercicio_f1 <- tabela_04 %>%
  filter(conta_contabil_numero %in% contas_rpp_exercicio_f1) %>%
  group_by(linhas) %>%
  summarise(rpp_exercicio_f1 = sum(saldo_r_conta_contabil, na.rm = TRUE), .groups = 'drop')

# COLUNA (g): RPNP DE EXERCÍCIOS ANTERIORES
rpnp_exercicios_anteriores_g <- tabela_04 %>%
  filter(conta_contabil_numero %in% contas_rpnp_exercicios_anteriores_g) %>%
  group_by(linhas) %>%
  summarise(rpnp_exercicios_anteriores_g = sum(saldo_r_conta_contabil, na.rm = TRUE), .groups = 'drop')

# COLUNA (h): DEMAIS OBRIGAÇÕES
demais_obrigacoes_h <- tabela_04 %>%
  filter(conta_contabil_numero %in% contas_demais_obrigacoes_h, isf_lancamento == "F") %>%
  group_by(linhas) %>%
  summarise(demais_obrigacoes_h = sum(saldo_r_conta_contabil, na.rm = TRUE), .groups = 'drop')

# COLUNA: RPNP DO EXERCÍCIO
rpnp_exercicio <- tabela_04 %>%
  filter(conta_contabil_numero %in% contas_rpnp_exercicio) %>%
  group_by(linhas) %>%
  summarise(rpnp_exercicio = sum(saldo_r_conta_contabil, na.rm = TRUE), .groups = 'drop')

# COLUNA: EMPENHOS NÃO LIQUIDADOS CANCELADOS
empenhos_cancelados <- tabela_04 %>%
  filter(conta_contabil_numero %in% contas_empenhos_cancelados) %>%
  group_by(linhas) %>%
  summarise(empenhos_cancelados = sum(saldo_r_conta_contabil, na.rm = TRUE), .groups = 'drop')

# COLUNA: PARA NOTA - DISPONIBILIDADE POR TED A RECEBER
disponibilidade_ted_receber <- tabela_04 %>%
  filter(conta_contabil_numero %in% contas_para_nota_ted_receber) %>%
  group_by(linhas) %>%
  summarise(disponibilidade_ted_receber = sum(saldo_r_conta_contabil, na.rm = TRUE), .groups = 'drop')

# COLUNA: PARA NOTA - OBRIGAÇÕES POR TED A LIBERAR
obrigacoes_ted_liberar <- tabela_04 %>%
  filter(conta_contabil_numero %in% contas_para_nota_ted_liberar) %>%
  group_by(linhas) %>%
  summarise(obrigacoes_ted_liberar = sum(saldo_r_conta_contabil, na.rm = TRUE), .groups = 'drop')

# COLUNA e.1: DEDUÇÕES RECLASSIFICAÇÃO DA RECEITA
deducoes_reclassificacao_e1 <- tabela_04 %>%
  filter(conta_contabil_numero %in% contas_deducoes_reclassificacao_e1) %>%
  group_by(linhas) %>%
  summarise(deducoes_reclassificacao_e1 = sum(saldo_r_conta_contabil, na.rm = TRUE), .groups = 'drop')

# COLUNA e.2: DEDUÇÕES LIMITE DE SAQUE EXECUTIVO
deducoes_limite_saque_e2 <- tabela_04 %>%
  filter(conta_contabil_numero %in% contas_deducoes_limite_saque_e2, isf_lancamento == "F") %>%
  group_by(linhas) %>%
  summarise(deducoes_limite_saque_e2 = sum(saldo_r_conta_contabil, na.rm = TRUE), .groups = 'drop')

# COLUNA e.3: DEDUÇÕES DÍVIDA CODIV
deducoes_divida_codiv_e3 <- tabela_04 %>%
  filter(conta_contabil_numero %in% contas_deducoes_divida_codiv_e3) %>%
  group_by(linhas) %>%
  summarise(deducoes_divida_codiv_e3 = sum(saldo_r_conta_contabil, na.rm = TRUE), .groups = 'drop')

# COLUNA e.0: DEDUÇÃO DA DISPONIBILIDADE LÍQUIDA
deducao_disponibilidade_e0 <- tabela_04 %>%
  filter(conta_contabil_numero %in% contas_deducao_disponibilidade_e0) %>%
  group_by(linhas) %>%
  summarise(deducao_disponibilidade_e0 = sum(saldo_r_conta_contabil, na.rm = TRUE), .groups = 'drop')

# COLUNA e.4: DEDUÇÃO DAS DEMAIS OBRIGAÇÕES
deducao_demais_obrigacoes_e4 <- tabela_04 %>%
  filter(conta_contabil_numero %in% contas_deducao_demais_obrigacoes_e4) %>%
  group_by(linhas) %>%
  summarise(deducao_demais_obrigacoes_e4 = sum(saldo_r_conta_contabil, na.rm = TRUE), .groups = 'drop')

# COLUNA: DEMAIS OBRIGAÇÕES FINANCEIRAS SUBTRAÇÃO
demais_obrigacoes_subtracao <- tabela_04 %>%
  filter(conta_contabil_numero %in% contas_demais_obrigacoes_subtracao) %>%
  group_by(linhas) %>%
  summarise(demais_obrigacoes_subtracao = sum(saldo_r_conta_contabil, na.rm = TRUE), .groups = 'drop')


# COLUNA: DEMAIS OBRIGAÇÕES FINANCEIRAS NEW 
demais_obrigacoes_new <- tabela_04 %>% 
  filter(startsWith( conta_contabil_numero, "2"), conta_contabil_numero %notin% c(218923901, 218923902, 218923903, 218924001, 218914001 ), isf_lancamento == "F") %>% filter(ug_executora_codigo != "170600" & isf_lancamento == "F") %>% 
  group_by(linhas) %>%
  summarise(demais_obrigacoes_new = sum(saldo_r_conta_contabil, na.rm = TRUE), .groups = 'drop')








```

```{r}
#| code-fold: true
#| eval: false
# =============================================================================
# CONSOLIDAR TABELA FINAL
# =============================================================================

# Fazer todos os joins
tabela_04_final <- base_total %>%
  left_join(receitas_b, by = "linhas") %>%
  left_join(despesas_c, by = "linhas") %>%
  left_join(disponibilidade_bruta_e, by = "linhas") %>%
  left_join(rpp_exercicios_anteriores_f, by = "linhas") %>%
  left_join(rpp_exercicio_f1, by = "linhas") %>%
  left_join(rpnp_exercicios_anteriores_g, by = "linhas") %>%
  left_join(demais_obrigacoes_h, by = "linhas") %>%
  left_join(rpnp_exercicio, by = "linhas") %>%
  left_join(empenhos_cancelados, by = "linhas") %>%
  left_join(disponibilidade_ted_receber, by = "linhas") %>%
  left_join(obrigacoes_ted_liberar, by = "linhas") %>%
  left_join(deducoes_reclassificacao_e1, by = "linhas") %>%
  left_join(deducoes_limite_saque_e2, by = "linhas") %>%
  left_join(deducoes_divida_codiv_e3, by = "linhas") %>%
  left_join(deducao_disponibilidade_e0, by = "linhas") %>%
  left_join(deducao_demais_obrigacoes_e4, by = "linhas") %>%
  left_join(demais_obrigacoes_subtracao, by = "linhas")%>%
  left_join(demais_obrigacoes_new, by = "linhas")

# Substituir NA por 0 e calcular Disponibilidade Líquida
tabela_04_final <- tabela_04_final %>%
  mutate(across(where(is.numeric), ~replace_na(.x, 0))) %>%
  mutate(disponibilidade_liquida_i = disponibilidade_bruta_e - demais_obrigacoes_h)

# =============================================================================
# VERIFICAÇÕES E VALIDAÇÕES
# =============================================================================

tabelao <- resultado_tabela_04 %>% mutate(colunas = str_c(ordem,nome))  %>% group_by(colunas, linhas) %>% summarise(valor = sum(valor)) %>% pivot_wider(names_from = colunas, values_from = valor) 


# obter saldo inicial
disponibilidade_inicial <- read_excel("disponibilidade_inicial.xlsx")


#computar o saldo do TED, exceto para a linha 9_nao_classificados
tabela_04_clean <-  tabela_04_final %>% mutate (
  disponibilidade_bruta_clean = case_when(
    linhas == "7_fundos_orgaos_programa" ~  disponibilidade_bruta_e + disponibilidade_ted_receber - obrigacoes_ted_liberar,
                                                                                    linhas == "9_nao_classificados" ~  disponibilidade_bruta_e - deducoes_reclassificacao_e1,
TRUE ~  disponibilidade_bruta_e))


# computar o saldo das demais obrigações para a linha 9_nao_classificados 
# computar o salo do TED e demais obrigações para as outras linhas
tabela_04_clean <- tabela_04_clean %>%  mutate(
demais_obrigacoes_financeiras_1_clean = case_when(
  linhas == "7_fundos_orgaos_programa" ~  demais_obrigacoes_new - demais_obrigacoes_subtracao,
  TRUE ~ demais_obrigacoes_new - demais_obrigacoes_subtracao + obrigacoes_ted_liberar -disponibilidade_ted_receber
  
))

tabela_04_clean <- left_join(tabela_04_clean, disponibilidade_inicial)

tabela_04_clean <- tabela_04_clean %>%  mutate(
demais_fluxos_clean = disponibilidade_inicial +receitas_b -despesas_c - disponibilidade_bruta_clean

)

tabela_04_clean <- tabela_04_clean %>%  mutate(
disponibilidade_antes_insc_rp_clean = disponibilidade_bruta_clean - rpp_exercicios_anteriores_f - rpnp_exercicios_anteriores_g - rpp_exercicio_f1 - demais_obrigacoes_financeiras_1_clean)



datatable(tabela_04_clean %>% filter( linhas != "outros") %>% select(linhas, disponibilidade_inicial, receitas_b, despesas_c, demais_fluxos_clean, disponibilidade_bruta_clean, rpp_exercicios_anteriores_f, rpp_exercicio_f1, rpnp_exercicios_anteriores_g, demais_obrigacoes_financeiras_1_clean, disponibilidade_antes_insc_rp_clean) %>% adorn_totals(where = "row")) %>% 
    formatRound(c("disponibilidade_inicial", "receitas_b", "despesas_c", "demais_fluxos_clean" , "disponibilidade_bruta_clean", "rpp_exercicios_anteriores_f", "rpp_exercicio_f1", "rpnp_exercicios_anteriores_g", "demais_obrigacoes_financeiras_1_clean" , "disponibilidade_antes_insc_rp_clean") ,
         
        2, 
        mark = ".", 
        dec.mark = ","
    )
```

------------------------------------------------------------------------

```{r}
#| code-fold: true
#| eval: false
rgf_a01 %>%
            filter(
              grupo_despesa_codigo_grupo == '1' &
                !elemento_despesa_codigo %in% c('01', '03', '34') &
                !(elemento_despesa_codigo %in% c('13', '07') &
                    natureza_despesa_detalhada_codigo %in% c('31909213', '31909207')) &
                !(str_detect(natureza_despesa_detalhada_codigo, '0599') &
                    natureza_despesa_detalhada_codigo %in% c('31909205', '31919205')) &
                !str_detect(natureza_despesa_detalhada_nome, 'APOSENT|INAT|REFORMA|PEN|LEI 7.963/1989') & !elemento_despesa_codigo %in% c('05', '08', '09', '17', '31', '32') &
                !(str_detect(natureza_despesa_detalhada_codigo, '0505') | str_detect(natureza_despesa_detalhada_codigo, '0506') | str_detect(natureza_despesa_detalhada_codigo, '0507') | str_detect(natureza_despesa_detalhada_codigo, '0508'))) %>% group_by( categoria_pessoal) %>% summarise(saldo_r_item_informacao = sum(saldo_r_item_informacao))
```

DESCOBERTA IMPORTANTE: O código de classificação de falsos positivos estava ERRADO! As PENSÕES verdadeiras (R\$ 56,46B) foram classificadas como falso positivo porque o padrão \\bPENS não está capturando corretamente. Situação real:

PEN captura 56 naturezas totalizando R\$ 194,21B Dessas, \~R\$ 137,75B são PENSÕES VERDADEIRAS E \~R\$ 56,46B são compensações/dependências/penosas (falsos positivos)

Principais problemas identificados:

REFORMA - R\$ 1,19M em "REFORMA AGRÁRIA" (falso positivo confirmado) PEN - R\$ 3,84B em "COMPENSAÇÕES" (falso positivo confirmado) PEN - R\$ 137,75B em PENSÕES (são VERDADEIROS, não falsos!)

Análise do print do TG: O Tesouro Gerencial usa o operador "Contém" que é equivalente ao nosso padrão sem word boundaries, confirmando que eles têm o mesmo

```{r}
#| code-fold: true
#| eval: false
# ===============================================================================
# RGF ANEXO 05 - TABELA 04 - VERSÃO SIMPLES
# DISPONIBILIDADE DE CAIXA POR FONTE DE RECURSOS
# ===============================================================================

library(dplyr)
library(tidyr)
library(stringr)

# ===============================================================================
# PASSO 1: CLASSIFICAR LINHAS POR FONTE DE RECURSOS
# ===============================================================================



tabela_04 <-  tabela_04
  mutate(
    # Criar chaves auxiliares
    orgao_fonte = str_c(detalhe_orgao_central_codigo_detalhe_oc, "_",
                       detalhe_orgao_central_id_fonte, "_",
                       fonte_recursos_codigo),
    
    tg_orgao_fonte = str_c(detalhe_orgao_central_codigo_detalhe_oc, "_",
                          detalhe_orgao_central_id_fonte),
    
    # Classificar linhas
    linhas = case_when(
      fonte_recursos_codigo == "000" ~ "0_nao_vinculados",
      
      fonte_recursos_codigo %in% c("008", "012", "130", "133", "134") ~ "1_educacao",
      
      fonte_recursos_codigo %in% c("001", "002", "004", "005", "006", "010", "017", 
                                   "023", "024", "035", "040", "048", "049", "094", 
                                   "126", "155", "156", "179", "184") ~ 
        "2_seguridade_exceto_previdencia",
      
      fonte_recursos_codigo %in% c("122", "123") & 
        !tg_orgao_fonte %in% c("000278_153", "000278_154") ~ 
        "2_seguridade_exceto_previdencia",
      
      fonte_recursos_codigo %in% c("055", "056", "125") ~ "3_rpps",
      
      fonte_recursos_codigo == "054" ~ "4_rgps",
      
      fonte_recursos_codigo %in% c("400", "401", "443", "444", "448") ~ "5_divida",
      
      fonte_recursos_codigo %in% c("034", "121", "122", "123") & 
        tg_orgao_fonte %in% c("000278_133", "000278_152", "000278_153", "000278_154") ~ 
        "5_divida",
      
      fonte_recursos_codigo %in% c("201", "202", "203", "206", "207", "208", "209", 
                                   "210", "211", "213", "219", "229", "234", "235", 
                                   "241", "242", "251", "286", "287", "288", "289") ~ 
        "6_transferencias",
      
      fonte_recursos_codigo %in% c("003", "007", "009", "011", "013", "014", "015", 
                                   "016", "018", "019", "020", "021", "022", "025", 
                                   "026", "027", "028", "029", "030", "031", "032", 
                                   "033", "034", "037", "038", "039", "041", "042", 
                                   "043", "044", "045", "046", "047", "050", "051", 
                                   "052", "053", "057", "058", "059", "060", "061", 
                                   "062", "063", "064", "065", "066", "067", "068", 
                                   "069", "070", "071", "072", "073", "074", "075", 
                                   "076", "077", "078", "079", "080", "081", "082", 
                                   "083", "084", "085", "086", "087", "088", "089", 
                                   "090", "091", "092", "093", "095", "096", "097", 
                                   "098", "099", "100", "101", "102", "103", "104", 
                                   "105", "106", "107", "108", "109", "110", "111", 
                                   "112", "113", "114", "115", "116", "118", "119", 
                                   "120", "121", "124", "127", "128", "129", "131", 
                                   "135", "136", "137", "138", "139", "140", "141", 
                                   "144", "145", "177", "178", "180", "181", "182", 
                                   "183", "449") ~ "7_fundos_orgaos_programa",
      
      fonte_recursos_codigo %in% c("034", "121") & 
        !tg_orgao_fonte %in% c("000278_133", "000278_152") ~ 
        "7_fundos_orgaos_programa",
      
      fonte_recursos_codigo == "491" ~ "8_extraorcamentario",
      
      fonte_recursos_codigo %in% c("490", "-9", "-7") ~ "9_nao_classificados",
      
      TRUE ~ "outros"
    )
  )

# ===============================================================================
# PASSO 2: CALCULAR COMPONENTES POR LINHA
# ===============================================================================

# RECEITAS
col_receitas <- tabela_04 %>%
  filter(conta_contabil_numero %in% c("621200000", "621310000", "621320000", 
                                     "621330000", "621390000")) %>%
  group_by(linhas) %>%
  summarise(b_receitas = sum(saldo_r_conta_contabil, na.rm = TRUE), .groups = 'drop')

# DESPESAS
col_despesas <- tabela_04 %>%
  filter(conta_contabil_numero %in% c("622920104", "631400000", "632200000")) %>%
  group_by(linhas) %>%
  summarise(c_despesas = sum(saldo_r_conta_contabil, na.rm = TRUE), .groups = 'drop')

# DISPONIBILIDADE BRUTA
col_disponibilidade <- tabela_04 %>%
  filter(startsWith(conta_contabil_numero,"111"),
         isf_lancamento == "F",
         conta_contabil_numero != "111110205") %>%
  group_by(linhas) %>%
  summarise(e_disponibilidade_bruta = sum(saldo_r_conta_contabil, na.rm = TRUE), .groups = 'drop')

# RPP EXERCÍCIOS ANTERIORES
col_rpp_anteriores <- tabela_04 %>%
  filter(conta_contabil_numero %in% c("631300000", "632100000")) %>%
  group_by(linhas) %>%
  summarise(f_rpp_anteriores = sum(saldo_r_conta_contabil, na.rm = TRUE), .groups = 'drop')

# RPP EXERCÍCIO ATUAL
col_rpp_exercicio <- tabela_04 %>%
  filter(conta_contabil_numero == "632710000") %>%
  group_by(linhas) %>%
  summarise(f1_rpp_exercicio = sum(saldo_r_conta_contabil, na.rm = TRUE), .groups = 'drop')

# RPNP EXERCÍCIOS ANTERIORES
col_rpnp_anteriores <- tabela_04 %>%
  filter(conta_contabil_numero %in% c("631100000", "631200000", "631510000", "631520000", 
                                     "631530000", "631810000", "631820000", "631830000", 
                                     "631840000", "631540000")) %>%
  group_by(linhas) %>%
  summarise(g_rpnp_anteriores = sum(saldo_r_conta_contabil, na.rm = TRUE), .groups = 'drop')

# DEMAIS OBRIGAÇÕES
col_demais_obrig <- tabela_04 %>%
  filter(conta_contabil_numero %in% c(
    "211110101", "211110104", "211110300", "211110400", "211210100", "211210300", 
    "211210400", "211210500", "211310100", "211410101", "211410102", "211410103", 
    "211410200", "211410301", "211410302", "211410401", "211410600", "211410900", 
    "211411100", "211411200", "211411300", "211420101", "211420103", "211420200", 
    "211420900", "211421200", "211421300", "211421400", "211429800", "211440101", 
    "211440103", "211441300", "211450103", "211451300", "212110303", "212310201", 
    "212310202", "213110100", "213110400", "213120100", "213120400", "213140100", 
    "213140400", "213150100", "213150400", "213210100", "213210400", "214110400", 
    "214110800", "214111100", "214111200", "214111300", "214111401", "214111402", 
    "214119900", "214120200", "214120600", "214120800", "214121000", "214121100", 
    "214121200", "214121300", "214121401", "214121402", "214210101", "214210102", 
    "214210200", "214210500", "214210600", "214210700", "214210800", "214211401", 
    "214211402", "214240101", "214240200", "214240600", "214240901", "214241401", 
    "214241402", "214310100", "214310200", "214310400", "214310600", "214310800", 
    "214311402", "214319900", "214350100", "214350200", "214350400", "214350700", 
    "214350800", "214351401", "214351402", "215140000", "215150000", "215210000", 
    "215240000", "215250000", "215310000", "215340000", "215350000", "215950000", 
    "218110000", "218810101", "218810102", "218810104", "218810105", "218810106", 
    "218810108", "218810109", "218810111", "218810114", "218810115", "218810116", 
    "218810117", "218810118", "218810119", "218810120", "218810121", "218810122", 
    "218810123", "218810124", "218810125", "218810126", "218810127", "218810128", 
    "218810129", "218810130", "218810131", "218810199", "218810301", "218810302", 
    "218810303", "218810304", "218810305", "218810402", "218810405", "218810406", 
    "218810407", "218810408", "218810409", "218810411", "218810412", "218810413", 
    "218810414", "218810415", "218810418", "218810419", "218810435", "218810436", 
    "218810446", "218810447", "218810448", "218810452", "218810453", "218810499", 
    "218810702", "218840409", "218910100", "218910200", "218910300", "218910600", 
    "218910800", "218911300", "218911900", "218912100", "218912300", "218912401", 
    "218912600", "218912700", "218913000", "218913100", "218913601", "218913602", 
    "218913603", "218913609", "218913610", "218913612", "218913613", "218913700", 
    "218913800", "218914500", "218915303", "218915308", "218915309", "218915310", 
    "218915602", "218915700", "218919501", "218919800", "218920100", "218921900", 
    "218925700", "218940100", "218941300", "218941400", "218942700", "218945700", 
    "218950100", "218951400", "218952700", "218955700", "223110400", "228810106", 
    "228810118", "228810128", "228810302", "228810402", "228810406", "228810409", 
    "228810447", "228810701", "228810702", "228911300", "631200000", "631300000", 
    "631520000", "632100000", "894310000"),
    isf_lancamento == "F") %>%
  group_by(linhas) %>%
  summarise(h_demais_obrigacoes = sum(saldo_r_conta_contabil, na.rm = TRUE), .groups = 'drop')

# RPNP EXERCÍCIO ATUAL
col_rpnp_exercicio <- tabela_04 %>%
  filter(conta_contabil_numero %in% c("531710100", "531710200", "531720100")) %>%
  group_by(linhas) %>%
  summarise(rpnp_exercicio = sum(saldo_r_conta_contabil, na.rm = TRUE), .groups = 'drop')

# EMPENHOS CANCELADOS
col_emp_cancelados <- tabela_04 %>%
  filter(conta_contabil_numero == "631910000") %>%
  group_by(linhas) %>%
  summarise(empenhos_cancelados = sum(saldo_r_conta_contabil, na.rm = TRUE), .groups = 'drop')

# DEDUÇÕES
col_deducao_reclassif <- tabela_04 %>%
  filter(conta_contabil_numero %in% c("111113001", "491110101", "491110102", "491110103", 
                                     "491110108", "491010101", "491010102", "491010103", 
                                     "491019701", "491019702", "491019703")) %>%
  group_by(linhas) %>%
  summarise(e1_deducao_reclassif = sum(saldo_r_conta_contabil, na.rm = TRUE), .groups = 'drop')

col_deducao_limite <- tabela_04 %>%
  filter(conta_contabil_numero == "218924001", isf_lancamento == "F") %>%
  group_by(linhas) %>%
  summarise(e2_deducao_limite = sum(saldo_r_conta_contabil, na.rm = TRUE), .groups = 'drop')

col_deducao_codiv <- tabela_04 %>%
  filter(conta_contabil_numero %in% c("212110201", "212110202", "212110206", "212210200")) %>%
  group_by(linhas) %>%
  summarise(e3_deducao_codiv = sum(saldo_r_conta_contabil, na.rm = TRUE), .groups = 'drop')

col_deducao_disp <- tabela_04 %>%
  filter(conta_contabil_numero == "111110205") %>%
  group_by(linhas) %>%
  summarise(e0_deducao_disp = sum(saldo_r_conta_contabil, na.rm = TRUE), .groups = 'drop')

col_deducao_obrig <- tabela_04 %>%
  filter(conta_contabil_numero %in% c("218914001", "218924001")) %>%
  group_by(linhas) %>%
  summarise(e4_deducao_obrig = sum(saldo_r_conta_contabil, na.rm = TRUE), .groups = 'drop')

# NOTAS
col_ted_receber <- tabela_04 %>%
  filter(conta_contabil_numero == "894320000") %>%
  group_by(linhas) %>%
  summarise(nota_ted_receber = sum(saldo_r_conta_contabil, na.rm = TRUE), .groups = 'drop')

col_ted_liberar <- tabela_04 %>%
  filter(conta_contabil_numero == "894310000") %>%
  group_by(linhas) %>%
  summarise(nota_ted_liberar = sum(saldo_r_conta_contabil, na.rm = TRUE), .groups = 'drop')

col_demais_obrig_sub <- tabela_04 %>%
  filter(conta_contabil_numero %in% c("631200000", "631300000", "631520000", "632100000", 
                                     "631540000", "218929031", "218929032", "218929033", 
                                     "531720100", "531710200", "632710000", "632720000")) %>%
  group_by(linhas) %>%
  summarise(demais_obrig_subtracao = sum(saldo_r_conta_contabil, na.rm = TRUE), .groups = 'drop')

# ===============================================================================
# PASSO 3: CONSOLIDAR TUDO
# ===============================================================================

tabela04_clean <- col_receitas %>%
  full_join(col_despesas, by = "linhas") %>%
  full_join(col_disponibilidade, by = "linhas") %>%
  full_join(col_rpp_anteriores, by = "linhas") %>%
  full_join(col_rpp_exercicio, by = "linhas") %>%
  full_join(col_rpnp_anteriores, by = "linhas") %>%
  full_join(col_demais_obrig, by = "linhas") %>%
  full_join(col_rpnp_exercicio, by = "linhas") %>%
  full_join(col_emp_cancelados, by = "linhas") %>%
  full_join(col_deducao_reclassif, by = "linhas") %>%
  full_join(col_deducao_limite, by = "linhas") %>%
  full_join(col_deducao_codiv, by = "linhas") %>%
  full_join(col_deducao_disp, by = "linhas") %>%
  full_join(col_deducao_obrig, by = "linhas") %>%
  full_join(col_ted_receber, by = "linhas") %>%
  full_join(col_ted_liberar, by = "linhas") %>%
  full_join(col_demais_obrig_sub, by = "linhas") %>%
  replace(is.na(.), 0) %>%
  mutate(
    # CALCULAR MÉTRICAS FINAIS
    resultado_periodo = b_receitas - c_despesas,
    obrigacoes_totais = f_rpp_anteriores + f1_rpp_exercicio + g_rpnp_anteriores + h_demais_obrigacoes,
    disponibilidade_liquida = e_disponibilidade_bruta - obrigacoes_totais
  ) %>%
  arrange(linhas)

# ===============================================================================
# PRONTO! tabela04_clean está gerada
# ===============================================================================
```

```{r}
#| code-fold: true
#| eval: false

datatable(tabela_04_clean %>% filter( linhas != "outros") %>% adorn_totals(where = "row")) %>% 
    formatRound(c(colnames(tabela_04_clean)) ,
         
        2, 
        mark = ".", 
        dec.mark = ","
    )


# obter saldo inicial
disponibilidade_inicial <- read_excel("disponibilidade_inicial.xlsx")


#computar o saldo do TED, exceto para a linha 9_nao_classificados
tabela_04_clean <-  tabela_04_final %>% mutate (
  disponibilidade_bruta_clean = case_when(
    linhas == "7_fundos_orgaos_programa" ~  disponibilidade_bruta_e + disponibilidade_ted_receber - obrigacoes_ted_liberar,
                                                                                    linhas == "9_nao_classificados" ~  disponibilidade_bruta_e - deducoes_reclassificacao_e1,
TRUE ~  disponibilidade_bruta_e))


# computar o saldo das demais obrigações para a linha 9_nao_classificados 
# computar o salo do TED e demais obrigações para as outras linhas
tabela_04_clean <- tabela_04_clean %>%  mutate(
demais_obrigacoes_financeiras_1_clean = case_when(
  linhas == "7_fundos_orgaos_programa" ~  demais_obrigacoes_new - demais_obrigacoes_subtracao,
  TRUE ~ demais_obrigacoes_new - demais_obrigacoes_subtracao + obrigacoes_ted_liberar -disponibilidade_ted_receber
  
))

tabela_04_clean <- left_join(tabela_04_clean, disponibilidade_inicial)

tabela_04_clean <- tabela_04_clean %>%  mutate(
demais_fluxos_clean = disponibilidade_inicial +receitas_b -despesas_c - disponibilidade_bruta_clean

)

tabela_04_clean <- tabela_04_clean %>%  mutate(
disponibilidade_antes_insc_rp_clean = disponibilidade_bruta_clean - rpp_exercicios_anteriores_f - rpnp_exercicios_anteriores_g - rpp_exercicio_f1 - demais_obrigacoes_financeiras_1_clean)



datatable(tabela_04_clean %>% filter( linhas != "outros") %>% select(linhas, disponibilidade_inicial, receitas_b, despesas_c, demais_fluxos_clean, disponibilidade_bruta_clean, rpp_exercicios_anteriores_f, rpp_exercicio_f1, rpnp_exercicios_anteriores_g, demais_obrigacoes_financeiras_1_clean, disponibilidade_antes_insc_rp_clean) %>% adorn_totals(where = "row")) %>% 
    formatRound(c("disponibilidade_inicial", "receitas_b", "despesas_c", "demais_fluxos_clean" , "disponibilidade_bruta_clean", "rpp_exercicios_anteriores_f", "rpp_exercicio_f1", "rpnp_exercicios_anteriores_g", "demais_obrigacoes_financeiras_1_clean" , "disponibilidade_antes_insc_rp_clean") ,
         
        2, 
        mark = ".", 
        dec.mark = ","
    )
```

```{r}
#| code-fold: true
#| eval: true
# ===============================================================================
# RGF ANEXO 5 - DEMONSTRATIVO DAS DISPONIBILIDADES DE CAIXA E DOS RESTOS A PAGAR
# CÓDIGO REORGANIZADO COM NOMENCLATURA DO TESOURO GERENCIAL
# ===============================================================================

tabela_04 <- dados_rgf_a05



tabela_04 <- tabela_04 %>% mutate(orgao_fonte = str_c(detalhe_orgao_central_codigo_detalhe_oc,"_" ,detalhe_orgao_central_id_fonte , "_", fonte_recursos_codigo ))

tabela_04 <- tabela_04 %>% mutate(tg_orgao_fonte = str_c(detalhe_orgao_central_codigo_detalhe_oc,"_" ,detalhe_orgao_central_id_fonte  ))

# =============================================================================
# APLICAR CLASSIFICAÇÃO DE LINHAS (FONTES) SE NECESSÁRIO
# =============================================================================

if(!"linhas" %in% names(tabela_04)) {
  tabela_04 <- tabela_04 %>%
    mutate(
      linhas = case_when(
        fonte_recursos_codigo %in% c("000") ~ "0_nao_vinculados",
        fonte_recursos_codigo %in% c("008", "012", "130", "133", "134") ~ "1_educacao",
        fonte_recursos_codigo %in% c("001", "002", "004", "005", "006", "010", "017", "023", "024", 
                                     "035", "040", "048", "049", "094", "126", "155", "156", "179", "184") ~  "2_seguridade_exceto_previdencia",
        fonte_recursos_codigo %in% c("122", "123") & tg_orgao_fonte %notin% c("000278_153","000278_154")  ~  "2_seguridade_exceto_previdencia",
        fonte_recursos_codigo %in% c("055", "056", "125") ~ "3_rpps",
        fonte_recursos_codigo %in% c("054") ~ "4_rgps",
        fonte_recursos_codigo %in% c("400", "401", "443", "444", "448") ~ "5_divida",
        fonte_recursos_codigo %in% c("034", "121", "122", "123") & tg_orgao_fonte %in% c("000278_133","000278_152","000278_153","000278_154") ~ "5_divida",
        fonte_recursos_codigo %in% c("201", "202", "203", "206", "207", "208", "209", "210", "211", "213",
                                     "219", "229", "234", "235", "241", "242", "251", 
                                     "286", "287", "288", "289") ~ "6_transferencias",
        fonte_recursos_codigo %in% c("003", "007", "009", "011", "013", "014", "015", "016", "018", "019",
                                     "020", "021", "022", "025", "026", "027", "028", "029", "030", "031",
                                     "032", "033", "034", "037", "038", "039", "041", "042", "043", "044",
                                     "045", "046", "047", "050", "051", "052", "053", "057", "058", "059",
                                     "060", "061", "062", "063", "064", "065", "066", "067", "068", "069",
                                     "070", "071", "072", "073", "074", "075", "076", "077", "078", "079",
                                     "080", "081", "082", "083", "084", "085", "086", "087", "088", "089",
                                     "090", "091", "092", "093", "095", "096", "097", "098", "099", "100",
                                     "101", "102", "103", "104", "105", "106", "107", "108", "109", "110",
                                     "111", "112", "113", "114", "115", "116", "118", "119", "120", "121",
                                     "124", "127", "128", "129", "131", "132" ,"135", "136", "137", "138", "139",
                                     "140", "141", "144", "145", "177", "178", "180", "181", "182", "183", "449") ~ "7_fundos_orgaos_programa",
        (fonte_recursos_codigo %in% c("034", "121") & tg_orgao_fonte %notin% c("000278_133","000278_152")) ~ "7_fundos_orgaos_programa",
        fonte_recursos_codigo %in% c("491") ~ "8_extraorcamentario",
        fonte_recursos_codigo %in% c("490", "'-9", "'-7") ~ "9_nao_classificados",
        TRUE ~ "outros"
      )
    )
}

# 1. RECEITAS
receitas <- tabela_04 %>%
  filter(conta_contabil_numero %in% c("621200000", "621310000", "621320000", 
                                      "621330000", "621390000")) %>%
  group_by(linhas) %>%
  summarise(receitas = sum(saldo_r_conta_contabil, na.rm = TRUE), .groups = 'drop')

# 2. DESPESAS
despesas <- tabela_04 %>%
  filter(conta_contabil_numero %in% c("622920104", "631400000", "632200000")) %>%
  group_by(linhas) %>%
  summarise(despesas = sum(saldo_r_conta_contabil, na.rm = TRUE), .groups = 'drop')

# 3. DISPONIBILIDADE DE CAIXA BRUTA (111 F menos 111110205)
disponibilidade_caixa_bruta <- tabela_04 %>%
  filter(startsWith(conta_contabil_numero, "111"),
         isf_lancamento == "F",
         conta_contabil_numero != "111110205") %>%
  group_by(linhas) %>%
  summarise(disponibilidade_caixa_bruta = sum(saldo_r_conta_contabil, na.rm = TRUE), .groups = 'drop')

# 4. DEDUÇÃO: RECEITAS A CLASSIFICAR
deducao_receitas_classificar <- tabela_04 %>%
  filter(conta_contabil_numero %in% c("111113001", "491110101", "491110102", "491110103", 
                                      "491110108", "491010101", "491010102", "491010103", 
                                      "491019701", "491019702", "491019703")) %>%
  group_by(linhas) %>%
  summarise(deducao_receitas_classificar = sum(saldo_r_conta_contabil, na.rm = TRUE), .groups = 'drop')

# 5. RESTOS A PAGAR LIQUIDADOS E NÃO PAGOS (EXERCÍCIOS ANTERIORES)
rp_liquidados_nao_pagos_exercicios_anteriores <- tabela_04 %>%
  filter(conta_contabil_numero %in% c("632100000", "631300000")) %>%
  group_by(linhas) %>%
  summarise(rp_liquidados_nao_pagos_exercicios_anteriores = sum(saldo_r_conta_contabil, na.rm = TRUE), .groups = 'drop')

# 6. RESTOS A PAGAR LIQUIDADOS E NÃO PAGOS (DO EXERCÍCIO)
rp_liquidados_nao_pagos_exercicio <- tabela_04 %>%
  filter(conta_contabil_numero %in% c("632710000", "632720000", "632700000")) %>%
  group_by(linhas) %>%
  summarise(rp_liquidados_nao_pagos_exercicio = sum(saldo_r_conta_contabil, na.rm = TRUE), .groups = 'drop')

# 7. RESTOS A PAGAR EMPENHADOS E NÃO LIQUIDADOS (EXERCÍCIOS ANTERIORES)
rp_empenhados_nao_liquidados_exercicios_anteriores <- tabela_04 %>%
  filter(conta_contabil_numero %in% c("631100000", "631200000", "631510000", "631520000", "631530000", "631810000", "631820000", "631830000", 
"631840000", "631540000")) %>%
  group_by(linhas) %>%
  summarise(rp_empenhados_nao_liquidados_exercicios_anteriores = sum(saldo_r_conta_contabil, na.rm = TRUE), .groups = 'drop')

# 8. DEMAIS OBRIGAÇÕES I (2 F menos 21892 3901, 3902, 3903, 4001 e 218914001)
demais_obrigacoes_i <- tabela_04 %>%
  filter(startsWith(conta_contabil_numero, "2"),
         isf_lancamento == "F",
         !conta_contabil_numero %in% c("218923901", "218923902", "218923903", "218914001")) %>%
  group_by(linhas) %>%
  summarise(demais_obrigacoes_i = sum(saldo_r_conta_contabil, na.rm = TRUE), .groups = 'drop')

# 9. DEMAIS OBRIGAÇÕES II (2 F da CDDIV)
# Filtrar apenas UG Executora 170600 (COORDENACAO-GERAL DE CONTROLE DA DIVIDA PUBLICA)
demais_obrigacoes_ii_2f_da_codiv <- tabela_04 %>%
  filter(startsWith(conta_contabil_numero, "2"),
         isf_lancamento == "F",
         ug_executora_codigo == "170600") %>%
  group_by(linhas) %>%
  summarise(demais_obrigacoes_ii_2f_da_codiv = sum(saldo_r_conta_contabil, na.rm = TRUE), .groups = 'drop')

# 10. DEDUÇÃO: DEMAIS OBRIGAÇÕES I
deducao_demais_obrigacoes_i <- tabela_04 %>%
  filter(conta_contabil_numero %in% c("631570000", "631590000", "631540000", "632100000", 
                                      "632720000", "531710200", "531720100", "218923901")) %>%
  group_by(linhas) %>%
  summarise(deducao_demais_obrigacoes_i = sum(saldo_r_conta_contabil, na.rm = TRUE), .groups = 'drop')

# 11. RESTOS A PAGAR EMPENHADOS E NÃO LIQUIDADOS (DO EXERCÍCIO)
rp_empenhados_nao_liquidados_exercicio <- tabela_04 %>%
  filter(conta_contabil_numero %in% c("531710100", "531710200", "531720100")) %>%
  group_by(linhas) %>%
  summarise(rp_empenhados_nao_liquidados_exercicio = sum(saldo_r_conta_contabil, na.rm = TRUE), .groups = 'drop')

# 12. EMPENHOS NÃO LIQUIDADOS CANCELADOS (POR INSUFICIÊNCIA FINANCEIRA)
empenhos_nao_liquidados_cancelados <- tabela_04 %>%
  filter(conta_contabil_numero == "631910000") %>%
  group_by(linhas) %>%
  summarise(empenhos_nao_liquidados_cancelados = sum(saldo_r_conta_contabil, na.rm = TRUE), .groups = 'drop')

# 13. CONTA: 822240101 - RECEBIMENTO DE RP AUTORIZADO
conta_822240101_recebimento_rp_autorizado <- tabela_04 %>%
  filter(conta_contabil_numero == "822240101") %>%
  group_by(linhas) %>%
  summarise(conta_822240101_recebimento_rp_autorizado = sum(saldo_r_conta_contabil, na.rm = TRUE), .groups = 'drop')

# 14. CONTA: 822140101 - LIBERAÇÃO DE RP AUTORIZADO
conta_822140101_liberacao_rp_autorizado <- tabela_04 %>%
  filter(conta_contabil_numero == "822140101") %>%
  group_by(linhas) %>%
  summarise(conta_822140101_liberacao_rp_autorizado = sum(saldo_r_conta_contabil, na.rm = TRUE), .groups = 'drop')

# 15. CONTA: 894310000 - DISPONIBILIDADE DE RECURSOS POR TED A LIBERAR
conta_894310000_disp_recursos_ted_liberar <- tabela_04 %>%
  filter(conta_contabil_numero == "894310000") %>%
  group_by(linhas) %>%
  summarise(conta_894310000_disp_recursos_ted_liberar = sum(saldo_r_conta_contabil, na.rm = TRUE), .groups = 'drop')

# 16. CONTA: 894320000 - DISPONIBILIDADE DE RECURSOS POR TED A RECEBER
conta_894320000_disp_recursos_ted_receber <- tabela_04 %>%
  filter(conta_contabil_numero == "894320000") %>%
  group_by(linhas) %>%
  summarise(conta_894320000_disp_recursos_ted_receber = sum(saldo_r_conta_contabil, na.rm = TRUE), .groups = 'drop')

# 17. DEDUÇÃO: LIMITE DE SAQUE I
deducao_limite_saque_i <- tabela_04 %>%
  filter(conta_contabil_numero %in% c("218924001"),
         isf_lancamento == "F") %>%
  group_by(linhas) %>%
  summarise(deducao_limite_saque_i = sum(saldo_r_conta_contabil, na.rm = TRUE), .groups = 'drop')

# 18. DEDUÇÃO: LIMITE DE SAQUE II (PODER EXECUTIVO)
# Com filtro de Órgão CCor
deducao_limite_saque_ii_poder_executivo <- tabela_04 %>%
  filter(conta_contabil_numero %in% c("218924001", "218924002"),
         orgao_c_cor_codigo %in% c("01000", "02000", "02001", "11000", "12000", 
                                   "13000", "14000", "15000", "17000", "34000", 
                                   "51100", "53000"),
         isf_lancamento == "F") %>%
  group_by(linhas) %>%
  summarise(deducao_limite_saque_ii_poder_executivo = sum(saldo_r_conta_contabil, na.rm = TRUE), .groups = 'drop')

# 19. DEDUÇÃO: DA DISPONIBILIDADE LÍQUIDA (111110205)
deducao_disponibilidade_liquida_111110205 <- tabela_04 %>%
  filter(conta_contabil_numero == "111110205") %>%
  group_by(linhas) %>%
  summarise(deducao_disponibilidade_liquida_111110205 = sum(saldo_r_conta_contabil, na.rm = TRUE), .groups = 'drop')

# 20. DEDUÇÃO: DEMAIS OBRIGAÇÕES II
deducao_demais_obrigacoes_ii <- tabela_04 %>%
  filter(conta_contabil_numero %in% c("218924001", "218914001"),
         isf_lancamento == "F") %>%
  group_by(linhas) %>%
  summarise(deducao_demais_obrigacoes_ii = sum(saldo_r_conta_contabil, na.rm = TRUE), .groups = 'drop')



# COLUNA: DEMAIS OBRIGAÇÕES FINANCEIRAS NEW 
demais_obrigacoes_new <- tabela_04 %>% 
  filter(startsWith( conta_contabil_numero, "2"), conta_contabil_numero %notin% c(218923901, 218923902, 218923903, 218924001, 218914001 ), isf_lancamento == "F") %>% filter(ug_executora_codigo != "170600" & isf_lancamento == "F") %>% 
  group_by(linhas) %>%
  summarise(demais_obrigacoes_new = sum(saldo_r_conta_contabil, na.rm = TRUE), .groups = 'drop')


demais_obrigacoes_subtracao <- tabela_04 %>%
  filter(conta_contabil_numero %in% c(631200000, 631300000, 631520000, 632100000, 631540000, 218929031, 218929032, 218929033, 531720100, 531710200, 632710000, 632720000)) %>%
  group_by(linhas) %>%
  summarise(demais_obrigacoes_subtracao = sum(saldo_r_conta_contabil, na.rm = TRUE), .groups = 'drop')

```

```{r}
#| code-fold: true
#| eval: true
# ===============================================================================
# PASSO 3: CONSOLIDAR TUDO
# ===============================================================================
tabela_04_clean <- receitas %>%
  full_join(despesas, by = "linhas") %>%
  full_join(disponibilidade_caixa_bruta, by = "linhas") %>%
  full_join(rp_liquidados_nao_pagos_exercicios_anteriores, by = "linhas") %>%
  full_join(rp_liquidados_nao_pagos_exercicio, by = "linhas") %>%
  full_join(rp_empenhados_nao_liquidados_exercicios_anteriores, by = "linhas") %>%
  full_join(demais_obrigacoes_i, by = "linhas") %>%
  full_join(demais_obrigacoes_ii_2f_da_codiv, by = "linhas") %>%
  full_join(rp_empenhados_nao_liquidados_exercicio, by = "linhas") %>%
  full_join(empenhos_nao_liquidados_cancelados, by = "linhas") %>%
  full_join(deducao_receitas_classificar, by = "linhas") %>%
  full_join(deducao_limite_saque_i, by = "linhas") %>%
  full_join(deducao_limite_saque_ii_poder_executivo, by = "linhas") %>%
  full_join(deducao_disponibilidade_liquida_111110205, by = "linhas") %>%
  full_join(deducao_demais_obrigacoes_i, by = "linhas") %>%
  full_join(deducao_demais_obrigacoes_ii, by = "linhas") %>%
  full_join(conta_894320000_disp_recursos_ted_receber, by = "linhas") %>%
  full_join(conta_894310000_disp_recursos_ted_liberar, by = "linhas") %>%
  full_join(conta_822240101_recebimento_rp_autorizado, by = "linhas") %>%
  full_join(conta_822140101_liberacao_rp_autorizado, by = "linhas") %>%
  full_join(demais_obrigacoes_subtracao, by = "linhas") %>%
  full_join(demais_obrigacoes_new, by = "linhas") %>% 
  replace(is.na(.), 0)

# ===============================================================================
# PASSO 4: CALCULAR MÉTRICAS E AJUSTES
# ===============================================================================

# Obter saldo inicial
disponibilidade_inicial <- read_excel("disponibilidade_inicial.xlsx")

# Computar o saldo do TED e ajustar disponibilidade bruta
tabela_04_clean <- tabela_04_clean %>% 
  mutate(
    disponibilidade_bruta_clean = case_when(
      linhas == "7_fundos_orgaos_programa" ~ 
        disponibilidade_caixa_bruta + conta_894320000_disp_recursos_ted_receber - conta_894310000_disp_recursos_ted_liberar,
      linhas == "9_nao_classificados" ~ 
        disponibilidade_caixa_bruta - deducao_receitas_classificar,
      TRUE ~ disponibilidade_caixa_bruta
    )
  )

# Computar demais obrigações ajustadas
tabela_04_clean <- tabela_04_clean %>% 
  mutate(
    demais_obrigacoes_financeiras_clean = case_when(
      linhas == "7_fundos_orgaos_programa" ~ 
        demais_obrigacoes_new - demais_obrigacoes_subtracao,
      TRUE ~ 
        demais_obrigacoes_new - demais_obrigacoes_subtracao + 
        conta_894310000_disp_recursos_ted_liberar - conta_894320000_disp_recursos_ted_receber
    )
  )



# Join com disponibilidade inicial
tabela_04_clean <- left_join(tabela_04_clean, disponibilidade_inicial, by = "linhas")

# Calcular demais fluxos
tabela_04_clean <- tabela_04_clean %>% 
  mutate(
    demais_fluxos_clean = disponibilidade_inicial + receitas - despesas - disponibilidade_bruta_clean
  )

# Calcular disponibilidade antes da inscrição de RP
tabela_04_clean <- tabela_04_clean %>% 
  mutate(
    disponibilidade_antes_insc_rp_clean = 
      disponibilidade_bruta_clean - 
      rp_liquidados_nao_pagos_exercicios_anteriores - 
      rp_empenhados_nao_liquidados_exercicios_anteriores - 
      rp_liquidados_nao_pagos_exercicio - 
      demais_obrigacoes_financeiras_clean
  )

# ===============================================================================
# PASSO 5: VISUALIZAÇÃO FINAL
# ===============================================================================

# Selecionar colunas principais para visualização
tabela_04_final <- tabela_04_clean %>% 
  filter(linhas != "outros") %>% 
  select(
    linhas,
    disponibilidade_inicial,
    receitas,
    despesas,
    demais_fluxos_clean,
    disponibilidade_bruta_clean,
    rp_liquidados_nao_pagos_exercicios_anteriores,
    rp_liquidados_nao_pagos_exercicio,
    rp_empenhados_nao_liquidados_exercicios_anteriores,
    demais_obrigacoes_financeiras_clean,
    disponibilidade_antes_insc_rp_clean
  )

# Adicionar linha de totais
tabela_04_final <- tabela_04_final %>% 
  adorn_totals(where = "row")

# Visualizar com DT::datatable
datatable(tabela_04_final) %>% 
  formatRound(
    columns = c(
      "disponibilidade_inicial", 
      "receitas", 
      "despesas", 
      "demais_fluxos_clean",
      "disponibilidade_bruta_clean", 
      "rp_liquidados_nao_pagos_exercicios_anteriores",
      "rp_liquidados_nao_pagos_exercicio",
      "rp_empenhados_nao_liquidados_exercicios_anteriores",
      "demais_obrigacoes_financeiras_clean",
      "disponibilidade_antes_insc_rp_clean"
    ),
    digits = 2, 
    mark = ".", 
    dec.mark = ","
  )

# ===============================================================================
# PRONTO! tabela_04_final está gerada com os nomes padronizados
# ===============================================================================
```

```{r}
# ===============================================================================
# CRITÉRIOS RGF TABELA 04 - DISPONIBILIDADE DE CAIXA E RESTOS A PAGAR
# ===============================================================================

criterios_rgf_tabela_04 <- list(
  
  # ===========================================================================
  # 1. RECEITAS
  # ===========================================================================
  `01_receitas` = list(
    criterio = "
    conta_contabil_numero %in% c('621200000', '621310000', '621320000', 
                                  '621330000', '621390000')
    "
  ),
  
  # ===========================================================================
  # 2. DESPESAS
  # ===========================================================================
  `02_despesas` = list(
    criterio = "
    conta_contabil_numero %in% c('622920104', '631400000', '632200000')
    "
  ),
  
  # ===========================================================================
  # 3. DISPONIBILIDADE DE CAIXA BRUTA (111 F menos 111110205)
  # ===========================================================================
  `03_disponibilidade_caixa_bruta` = list(
    criterio = "
    startsWith(conta_contabil_numero, '111') &
    isf_lancamento == 'F' &
    conta_contabil_numero != '111110205'
    "
  ),
  
  # ===========================================================================
  # 4. DEDUÇÃO: RECEITAS A CLASSIFICAR
  # ===========================================================================
  `04_deducao_receitas_classificar` = list(
    criterio = "
    conta_contabil_numero %in% c('111113001', '491110101', '491110102', '491110103', 
                                  '491110108', '491010101', '491010102', '491010103', 
                                  '491019701', '491019702', '491019703')
    "
  ),
  
  # ===========================================================================
  # 5. RESTOS A PAGAR LIQUIDADOS E NÃO PAGOS (EXERCÍCIOS ANTERIORES)
  # ===========================================================================
  `05_rp_liquidados_nao_pagos_exercicios_anteriores` = list(
    criterio = "
    conta_contabil_numero %in% c('632100000', '631300000')
    "
  ),
  
  # ===========================================================================
  # 6. RESTOS A PAGAR LIQUIDADOS E NÃO PAGOS (DO EXERCÍCIO)
  # ===========================================================================
  `06_rp_liquidados_nao_pagos_exercicio` = list(
    criterio = "
    conta_contabil_numero %in% c('632710000', '632720000', '632700000')
    "
  ),
  
  # ===========================================================================
  # 7. RESTOS A PAGAR EMPENHADOS E NÃO LIQUIDADOS (EXERCÍCIOS ANTERIORES)
  # ===========================================================================
  `07_rp_empenhados_nao_liquidados_exercicios_anteriores` = list(
    criterio = "
    conta_contabil_numero %in% c('631100000', '631200000', '631510000', '631520000', 
                                  '631530000', '631810000', '631820000', '631830000', 
                                  '631840000', '631540000')
    "
  ),
  
  # ===========================================================================
  # 8. DEMAIS OBRIGAÇÕES I (2 F menos 21892 3901, 3902, 3903, 4001 e 218914001)
  # ===========================================================================
  `08_demais_obrigacoes_i` = list(
    criterio = "
    startsWith(conta_contabil_numero, '2') &
    isf_lancamento == 'F' &
    !conta_contabil_numero %in% c('218923901', '218923902', '218923903', '218914001')
    "
  ),
  
  # ===========================================================================
  # 9. DEMAIS OBRIGAÇÕES II (2 F da CODIV - UG 170600)
  # ===========================================================================
  `09_demais_obrigacoes_ii_2f_da_codiv` = list(
    criterio = "
    startsWith(conta_contabil_numero, '2') &
    isf_lancamento == 'F' &
    ug_executora_codigo == '170600'
    "
  ),
  
  # ===========================================================================
  # 10. DEDUÇÃO: DEMAIS OBRIGAÇÕES I
  # ===========================================================================
  `10_deducao_demais_obrigacoes_i` = list(
    criterio = "
    conta_contabil_numero %in% c('631570000', '631590000', '631540000', '632100000', 
                                  '632720000', '531710200', '531720100', '218923901')
    "
  ),
  
  # ===========================================================================
  # 11. RESTOS A PAGAR EMPENHADOS E NÃO LIQUIDADOS (DO EXERCÍCIO)
  # ===========================================================================
  `11_rp_empenhados_nao_liquidados_exercicio` = list(
    criterio = "
    conta_contabil_numero %in% c('531710100', '531710200', '531720100')
    "
  ),
  
  # ===========================================================================
  # 12. EMPENHOS NÃO LIQUIDADOS CANCELADOS (POR INSUFICIÊNCIA FINANCEIRA)
  # ===========================================================================
  `12_empenhos_nao_liquidados_cancelados` = list(
    criterio = "
    conta_contabil_numero == '631910000'
    "
  ),
  
  # ===========================================================================
  # 13. CONTA: 822240101 - RECEBIMENTO DE RP AUTORIZADO
  # ===========================================================================
  `13_conta_822240101_recebimento_rp_autorizado` = list(
    criterio = "
    conta_contabil_numero == '822240101'
    "
  ),
  
  # ===========================================================================
  # 14. CONTA: 822140101 - LIBERAÇÃO DE RP AUTORIZADO
  # ===========================================================================
  `14_conta_822140101_liberacao_rp_autorizado` = list(
    criterio = "
    conta_contabil_numero == '822140101'
    "
  ),
  
  # ===========================================================================
  # 15. CONTA: 894310000 - DISPONIBILIDADE DE RECURSOS POR TED A LIBERAR
  # ===========================================================================
  `15_conta_894310000_disp_recursos_ted_liberar` = list(
    criterio = "
    conta_contabil_numero == '894310000'
    "
  ),
  
  # ===========================================================================
  # 16. CONTA: 894320000 - DISPONIBILIDADE DE RECURSOS POR TED A RECEBER
  # ===========================================================================
  `16_conta_894320000_disp_recursos_ted_receber` = list(
    criterio = "
    conta_contabil_numero == '894320000'
    "
  ),
  
  # ===========================================================================
  # 17. DEDUÇÃO: LIMITE DE SAQUE I
  # ===========================================================================
  `17_deducao_limite_saque_i` = list(
    criterio = "
    conta_contabil_numero %in% c('218924001') &
    isf_lancamento == 'F'
    "
  ),
  
  # ===========================================================================
  # 18. DEDUÇÃO: LIMITE DE SAQUE II (PODER EXECUTIVO)
  # ===========================================================================
  `18_deducao_limite_saque_ii_poder_executivo` = list(
    criterio = "
    conta_contabil_numero %in% c('218924001', '218924002') &
    orgao_c_cor_codigo %in% c('01000', '02000', '02001', '11000', '12000', 
                              '13000', '14000', '15000', '17000', '34000', 
                              '51100', '53000') &
    isf_lancamento == 'F'
    "
  ),
  
  # ===========================================================================
  # 19. DEDUÇÃO: DA DISPONIBILIDADE LÍQUIDA (111110205)
  # ===========================================================================
  `19_deducao_disponibilidade_liquida_111110205` = list(
    criterio = "
    conta_contabil_numero == '111110205'
    "
  ),
  
  # ===========================================================================
  # 20. DEDUÇÃO: DEMAIS OBRIGAÇÕES II
  # ===========================================================================
  `20_deducao_demais_obrigacoes_ii` = list(
    criterio = "
    conta_contabil_numero %in% c('218924001', '218914001') &
    isf_lancamento == 'F'
    "
  ),
  
  # ===========================================================================
  # 21. DEMAIS OBRIGAÇÕES FINANCEIRAS (NEW)
  # ===========================================================================
  `21_demais_obrigacoes_new` = list(
    criterio = "
    startsWith(conta_contabil_numero, '2') &
    !conta_contabil_numero %in% c('218923901', '218923902', '218923903', 
                                   '218924001', '218914001') &
    isf_lancamento == 'F' &
    ug_executora_codigo != '170600'
    "
  ),
  
  # ===========================================================================
  # 22. DEMAIS OBRIGAÇÕES - SUBTRAÇÃO
  # ===========================================================================
  `22_demais_obrigacoes_subtracao` = list(
    criterio = "
    conta_contabil_numero %in% c('631200000', '631300000', '631520000', '632100000', 
                                  '631540000', '218929031', '218929032', '218929033', 
                                  '531720100', '531710200', '632710000', '632720000')
    "
  )
)

# ===============================================================================
# EXEMPLO DE USO
# ===============================================================================

# Aplicar todos os critérios
resultado_tabela_04 <- aplicar_criterios(
  df = tabela_04,
  criterios = criterios_rgf_tabela_04,
  group_vars = c("linhas")  # Agrupar por 'linhas' conforme código original
)


datatable(resultado_tabela_04 %>% mutate(colunas = str_c(ordem,nome))  %>% group_by(colunas, linhas) %>% summarise(valor = sum(valor)) %>% pivot_wider(names_from = colunas, values_from = valor) %>% adorn_totals("row") ) 

tabelao <- resultado_tabela_04 %>%
  group_by(nome, linhas) %>%
  summarise(valor = sum(valor), .groups = "drop") %>%  # Move .groups here
  pivot_wider(names_from = nome, values_from = valor, values_fill = 0)


# Compute the adjusted availability and clean the table
tabela_04_clean <- tabelao %>%
  mutate(
    disponibilidade_bruta_clean = case_when(
      linhas == "7_fundos_orgaos_programa" ~ 
        disponibilidade_caixa_bruta + conta_894320000_disp_recursos_ted_receber - conta_894310000_disp_recursos_ted_liberar,
      linhas == "9_nao_classificados" ~ 
        disponibilidade_caixa_bruta - deducao_receitas_classificar,
      TRUE ~ disponibilidade_caixa_bruta
    )
  )

# Computar demais obrigações ajustadas
tabela_04_clean <- tabela_04_clean %>% 
  mutate(
    demais_obrigacoes_financeiras_clean = case_when(
      linhas == "7_fundos_orgaos_programa" ~ 
        demais_obrigacoes_new - demais_obrigacoes_subtracao,
      TRUE ~ 
        demais_obrigacoes_new - demais_obrigacoes_subtracao + 
        conta_894310000_disp_recursos_ted_liberar - conta_894320000_disp_recursos_ted_receber
    )
  )



# Join com disponibilidade inicial
tabela_04_clean <- left_join(tabela_04_clean, disponibilidade_inicial, by = "linhas")

# Calcular demais fluxos
tabela_04_clean <- tabela_04_clean %>% 
  mutate(
    demais_fluxos_clean = disponibilidade_inicial + receitas - despesas - disponibilidade_bruta_clean
  )

# Calcular disponibilidade antes da inscrição de RP
tabela_04_clean <- tabela_04_clean %>% 
  mutate(
    disponibilidade_antes_insc_rp_clean = 
      disponibilidade_bruta_clean - 
      rp_liquidados_nao_pagos_exercicios_anteriores - 
      rp_empenhados_nao_liquidados_exercicios_anteriores - 
      rp_liquidados_nao_pagos_exercicio - 
      demais_obrigacoes_financeiras_clean
  )




# Ou sem agrupamento adicional (apenas mes_lancamento)
# resultado_tabela_04 <- aplicar_criterios(
#   df = tabela_04,
#   criterios = criterios_rgf_tabela_04
# )
```
