---
title: "📊 Limites"
subtitle: "Sistema Unificado de Relatórios Fiscais do Governo Federal"
author: "Governo Federal"
date: today
execute:
  warning: false
  message: false
  cache: false
format:
  html:
    theme: cosmo
    toc: true
    toc-depth: 3
    number-sections: true
    code-fold: true
    code-summary: "Mostrar código"
    fig-width: 10
    fig-height: 6
---

# 📚 Carregamento de Bibliotecas e Configurações {#sec-setup}

```{r setup}
#| include: false

# Bibliotecas principais
library(dplyr)
library(tidyr)
library(stringr)
library(readxl)
library(janitor)
library(purrr)
library(forcats)
library(DT)
library(knitr)
library(kableExtra)
library(readr)
library(scales)
library(lubridate)

# Configurações globais
options(OutDec = ".")
options(scipen = 999)

# Configurações DT
options(DT.options = 
  list(
    pageLength = 20,
    lengthMenu = c(5, 10, 25, 50, 100),
    language = list(url = '//cdn.datatables.net/plug-ins/1.10.11/i18n/Portuguese.json')
  )
)

# Operadores customizados
`%notin%` <- Negate(`%in%`)
`%||%` <- function(x, y) if(is.null(x) || length(x) == 0 || is.na(x)) y else x

print("✅ Bibliotecas carregadas com sucesso!")
```

## 🔧 Variáveis Globais

```{r variaveis_globais}
# Filtro principal do mês
mes_filtro <- "202509"

mes_pasta <- str_c("data/",mes_filtro,"/")

print(paste("📅 Mês de referência definido:", mes_filtro))
```

# 📥 Importação dos Dados {#sec-dados}

```{r dados_despesa}
#| echo: true
#| eval: true


# RCL
rreo_a03_rcl_despesas <- read_excel(str_c(mes_pasta, "rreo_a03_rcl_despesas.xlsx"), skip = 5) %>%
  clean_names() %>%
  mutate(
    mes_lancamento = as.numeric(mes_lancamento),
    data_lancamento = ceiling_date(ymd(paste0(mes_lancamento, "01")), "month") - days(1)
  )


rreo_a03_rcl_receitas <- read_excel(str_c(mes_pasta, "rreo_a03_rcl_receitas.xlsx"), skip = 5) %>%
  clean_names() %>%
  mutate(
    mes_lancamento = as.numeric(mes_lancamento),
    data_lancamento = ceiling_date(ymd(paste0(mes_lancamento, "01")), "month") - days(1)
  )



```

## 🧾 Dados de Receita

```{r dados_receita}
#| echo: true
#| eval: true
dados_receita_liquida <- read_excel(str_c(mes_pasta, "tg_receita_liquida.xlsx"), skip = 5) %>% 
  clean_names() %>% 
  filter(orgao_uge_orcam_fiscal_s_n == "PERTENCE") %>%
  mutate(
    # Conversão de data
    mes_lancamento = as.numeric(mes_lancamento),
    data_lancamento = ceiling_date(ymd(paste0(mes_lancamento, "01")), "month") - days(1),
    # Variáveis derivadas existentes
    tipo_modalidade = ifelse(
      nre1_categoria_economica_codigo %in% c(7, 8), 
      "intra", 
      "exceto intra"
    ),
    refinanciamento = ifelse(
      natureza_receita_codigo_completo %in% c(81110201, 21110201, 21210201), 
      "sim", 
      "nao"
    )
  )

dados_receita_previsao <- read_excel(str_c(mes_pasta, "tg_receita_previsao.xlsx"), skip = 5) %>% 
  clean_names() %>% 
  filter(orgao_uge_orcam_fiscal_s_n == "PERTENCE") %>%
  mutate(
    # Conversão de data
    mes_lancamento = as.numeric(mes_lancamento),
    data_lancamento = ceiling_date(ymd(paste0(mes_lancamento, "01")), "month") - days(1),
    # Variáveis derivadas existentes
    tipo_modalidade = ifelse(
      nre1_categoria_economica_codigo %in% c(7, 8), 
      "intra", 
      "exceto intra"
    ),
    refinanciamento = ifelse(
      natureza_receita_codigo_completo %in% c(81110201, 21110201, 21210201), 
      "sim", 
      "nao"
    )
  )

dados_receita <- rbind(dados_receita_liquida, dados_receita_previsao)


print(paste("✅ Dados de receita carregados:", nrow(dados_receita), "registros"))


```

## 💰 Dados de Despesa

Criar variáveis:

tipo_modalidade

refinanciamento

transferencia

```{r dados_despesa_tg}
#| echo: true
#| eval: true

# Buscar todos os arquivos de despesa
arq_despesa <- list.files(path = mes_pasta, pattern = 'tg_despesa', full.names = TRUE)
dados_despesa <- map_df(arq_despesa, ~ read_excel(.x, skip = 5, col_types = "text")) %>%
  clean_names() %>%
  filter(orgao_uge_orcam_fiscal_s_n == "PERTENCE") %>%
  mutate(
    # Converter colunas numéricas específicas
    across(contains("saldo"), as.numeric),
    across(contains("valor"), as.numeric),
    mes_lancamento = as.numeric(mes_lancamento),
    # Conversão de data
    data_lancamento = ceiling_date(ymd(paste0(mes_lancamento, "01")), "month") - days(1),
    # Variáveis derivadas existentes
    tipo_modalidade = ifelse(
      modalidade_aplicacao_codigo == 91,
      "intra",
      "exceto intra"
    ),
    refinanciamento = case_when(
      grupo_despesa_codigo_grupo == 6 &
        elemento_despesa_codigo %in% c(76, 77) &
        subfuncao_governo_codigo %in% c(841, 842, 843, 844, 846) &
        fonte_recursos_codigo == "443" ~ "sim",
      !(grupo_despesa_codigo_grupo == 6 &
        elemento_despesa_codigo %in% c(76, 77) &
        subfuncao_governo_codigo %in% c(841, 842, 843, 844, 846) &
        fonte_recursos_codigo == "443") ~ "nao",
      TRUE ~ "escape"
    ),
    poder = case_when(
      orgao_uge_orgao_maximo_codigo %in% c(59000) ~ "MINISTÉRIO PÚBLICO DA UNIÃO",
      orgao_uge_orgao_maximo_codigo %in% c(29000) ~ "DEFENSORIA PÚBLICA",
      TRUE ~ orgao_uge_poder_nome
    ),
    transferencia = ifelse(
      modalidade_aplicacao_codigo %in% c('30', '31', '32', '35', '36', '40', '41', '42', '45', '46'), 
      "_transferencia", 
      "aplicacao_direta"
    )
  )



```

## 📋 Dados de Restos a Pagar

```{r dados_rp}
#| echo: true
#| eval: true

# RP Anexo 07
dados_rp_anexo_07 <- read_excel(str_c(mes_pasta, "tg_rp_anexo_07.xlsx"), skip = 5) %>% 
  clean_names() %>%
  mutate(
    mes_lancamento = as.numeric(mes_lancamento),
    data_lancamento = ceiling_date(ymd(paste0(mes_lancamento, "01")), "month") - days(1),
    tipo_modalidade = ifelse(
      modalidade_aplicacao_codigo == 91, 
      "intra", 
      "exceto intra"
    ),
    poder = case_when(
      orgao_uge_orgao_maximo_codigo %in% c(59000) ~ "MINISTÉRIO PÚBLICO DA UNIÃO",
      orgao_uge_orgao_maximo_codigo %in% c(29000) ~ "DEFENSORIA PÚBLICA",
      TRUE ~ orgao_uge_poder_nome
    )
  )

# RP Anexo 12
dados_rp_anexo_12 <- read_excel(str_c(mes_pasta, "tg_rp_anexo_12.xlsx"), skip = 5) %>% 
  clean_names() %>%
  mutate(
    mes_lancamento = as.numeric(mes_lancamento),
    data_lancamento = ceiling_date(ymd(paste0(mes_lancamento, "01")), "month") - days(1)
  )

# RP Anexo 08
dados_rp_anexo_08 <- read_excel(str_c(mes_pasta, "tg_rp_anexo_08.xlsx"), skip = 5) %>% 
  clean_names() %>%
  mutate(
    mes_lancamento = as.numeric(mes_lancamento),
    data_lancamento = ceiling_date(ymd(paste0(mes_lancamento, "01")), "month") - days(1)
  )

# RP Anexo 03 RCL
dados_rp_anexo_03_rcl <- read_excel(str_c(mes_pasta, "tg_rp_anexo_03_rcl.xlsx"), skip = 5) %>% 
  clean_names() %>%
  mutate(
    mes_lancamento = as.numeric(mes_lancamento),
    data_lancamento = ceiling_date(ymd(paste0(mes_lancamento, "01")), "month") - days(1)
  )






print("✅ Dados de Restos a Pagar carregados:")
print(paste("   - Anexo 07:", nrow(dados_rp_anexo_07), "registros"))
print(paste("   - Anexo 12:", nrow(dados_rp_anexo_12), "registros"))
print(paste("   - Anexo 08:", nrow(dados_rp_anexo_08), "registros"))
print(paste("   - Anexo 03 RCL:", nrow(dados_rp_anexo_03_rcl), "registros"))
```

# Funções {#sec-funcoes-aux}

## Formatação de Números

```{r formatar_numero}
#| echo: true
#| eval: true

#' Formatar números para exibição brasileira
#' @param x Vetor numérico a ser formatado
#' @return String formatada com ponto como separador de milhares e vírgula como decimal
formatar_numero <- function(x) {
  format(x, big.mark = ".", decimal.mark = ",", scientific = FALSE, nsmall = 2)
}

# Teste da função
exemplo_numero <- 1234567.89
print(paste("Número original:", exemplo_numero))
print(paste("Número formatado:", formatar_numero(exemplo_numero)))
```

## Formatação de Tabelas

```{r dt_formatada}
#| echo: true
#| eval: true

#' Criar tabela DT formatada com totais
#' @param df Data frame a ser formatado
#' @param grupo Vetor com nomes das colunas de agrupamento (não numéricas)
#' @return Objeto DT formatado
dt_formatada <- function(df, grupo) {
  # library(DT)
  # library(janitor)
  
  datatable(
    df %>% adorn_totals("row"), 
    rownames = FALSE,
    extensions = 'Buttons',
    options = list(
      lengthMenu = c(5, 10, 25, 50, 100),
      dom = 'Bfrtip',
      buttons = list('excel')
    )
  ) %>% 
  formatRound(
    setdiff(df %>% colnames(), grupo), 
    2, 
    mark = ".", 
    dec.mark = ","
  ) %>% 
  DT::formatStyle(
    columns = colnames(.$x$data), 
    fontSize = '75%'
  )
}

print("✅ Função dt_formatada definida")
```

## Tabela Pivotada

```{r tabela_pivotada}
#| echo: true
#| eval: true

#' Pivotar tabela a partir dos itens de informação
#' @param df Data frame com dados
#' @param grupo Vetor com nomes das colunas de agrupamento
#' @return Data frame pivotado e sumarizado
tabela_pivotada <- function(df, grupo) {
  # library(dplyr)
  # library(tidyr)
  
  # Obter itens únicos de informação
  itens <- df$item_informacao_nome %>% unique() %>% na.omit()
  
  # Verificar se a coluna principal existe
  if (!"saldo_r_item_informacao" %in% names(df)) {
    stop("Coluna 'saldo_r_item_informacao' não encontrada no data frame")
  }
  
  # Pivotar e sumarizar apenas a coluna numérica
  df %>% 
    group_by(!!!syms(grupo)) %>% 
    pivot_wider(
      names_from = item_informacao_nome, 
      values_from = saldo_r_item_informacao,
      values_fill = 0
    ) %>% 
    # Sumarizar apenas as colunas que correspondem aos itens (numéricas)
    summarise(
      across(all_of(itens), ~ sum(.x, na.rm = TRUE)),
      .groups = "drop"
    )
}


```

```{r}
# Buscar todos os arquivos de despesa
arq_rgf_a05 <- list.files(path = mes_pasta, pattern = 'rgf_a05', full.names = TRUE)
rgf_a05 <- map_df(arq_rgf_a05, ~ read_excel(.x, skip = 5, col_types = "text")) %>%
  clean_names()  %>%
  mutate(
    # Converter colunas numéricas específicas do DCL 2a
    saldo_r_conta_contabil = as.numeric(saldo_r_conta_contabil),
    mes_lancamento = as.numeric(mes_lancamento),
    # Conversão de data
    data_lancamento = ceiling_date(ymd(paste0(mes_lancamento, "01")), "month") - days(1)
  )
```

# Funções

## Aplicar Critérios

```{r}
aplicar_criterios <- function(df, criterios, group_vars = NULL) {
  
  # Detectar automaticamente a métrica
  metrica <- names(df)[grepl("^(saldo|movim)", names(df), ignore.case = TRUE)][1]
  
  # Capturar o nome do dataframe passado como argumento
  df_completo <- paste(deparse(substitute(df)), collapse = " ")
  
  # Separar nome da df de eventuais filtros
  if (grepl("%>%", df_completo)) {
    # Se há pipe, extrair apenas o nome da df original
    df_nome <- trimws(strsplit(df_completo, "%>%")[[1]][1])
    df_filtros <- paste(strsplit(df_completo, "%>%")[[1]][-1], collapse = " %>% ")
    df_filtros <- trimws(df_filtros)
  } else {
    # Se não há pipe, usar o nome completo
    df_nome <- df_completo
    df_filtros <- NA
  }
  
  # Capturar o nome da variável criterios passada como argumento
  criterios_nome <- deparse(substitute(criterios))
  
  # Definir variáveis de agrupamento
  # Se group_vars não foi fornecido, usar mes_lancamento e data_lancamento como padrão
  if (is.null(group_vars)) {
    group_vars <- c("mes_lancamento", "data_lancamento")
  } else {
    # Garantir que mes_lancamento e data_lancamento estejam sempre incluídos
    if (!"mes_lancamento" %in% group_vars) {
      group_vars <- c("mes_lancamento", group_vars)
    }
    if (!"data_lancamento" %in% group_vars) {
      group_vars <- c("data_lancamento", group_vars)
    }
  }
  
  # Verificar se as colunas de agrupamento existem na df
  group_vars <- group_vars[group_vars %in% names(df)]
  
  # Desmembrar o nome da variável criterios usando "_" como separador
  partes <- strsplit(criterios_nome, "_")[[1]]
  
  # Remover "criterios" se estiver presente
  if (partes[1] == "criterios") {
    partes <- partes[-1]
  }
  
  relatorio <- if (length(partes) >= 1) partes[1] else NA
  anexo_codigo <- if (length(partes) >= 2) partes[2] else NA
  anexo_nome <- if (length(partes) >= 3) partes[3] else NA
  detalhe <- if (length(partes) >= 4) paste(partes[4:length(partes)], collapse = "_") else NA
  
  # Aplicar critérios - apenas filtros normais
  resultado <- map_df(names(criterios), function(categoria) {
    crit <- criterios[[categoria]]
    
    # Pular fórmulas matemáticas - serão tratadas em calcular_operacoes
    if (grepl("\\{[^}]+\\}", crit$criterio)) {
      return(data.frame())
    }
    
    # Extrair informação de print do nome da categoria
    if (grepl("_s$", categoria)) {
      print_flag <- "s"
      categoria_limpa <- str_replace(categoria, "_s$", "")
    } else if (grepl("_n$", categoria)) {
      print_flag <- "n"
      categoria_limpa <- str_replace(categoria, "_n$", "")
    } else {
      print_flag <- "s"  # default
      categoria_limpa <- categoria
    }
    
    # Avaliar condição
    condicao_expr <- eval(parse(text = crit$criterio), envir = df)
    
    # Aplicar filtro e agrupar
    if (length(group_vars) > 0) {
      df %>%
        filter(condicao_expr) %>%
        group_by(across(all_of(group_vars))) %>%
        summarise(
          valor = sum(.data[[metrica]], na.rm = TRUE),
          .groups = "drop"
        ) %>%
        mutate(
          categoria = categoria_limpa,
          metrica = metrica,
          dataframe_nome = df_nome,
          dataframe_filtros = df_filtros,
          relatorio = relatorio,
          anexo_codigo = anexo_codigo,
          anexo_nome = anexo_nome,
          detalhe = detalhe,
          print = print_flag,
          filtro = crit$criterio
        ) %>%
        separate(categoria, into = c("ordem", "nome"), sep = 2, remove = FALSE) %>%
        select(any_of(c("mes_lancamento", "data_lancamento")), everything())
    } else {
      # Se não há variáveis de agrupamento, retornar apenas o total
      df %>%
        filter(condicao_expr) %>%
        summarise(
          valor = sum(.data[[metrica]], na.rm = TRUE)
        ) %>%
        mutate(
          mes_lancamento = NA,
          data_lancamento = NA,
          categoria = categoria_limpa,
          metrica = metrica,
          dataframe_nome = df_nome,
          dataframe_filtros = df_filtros,
          relatorio = relatorio,
          anexo_codigo = anexo_codigo,
          anexo_nome = anexo_nome,
          detalhe = detalhe,
          print = print_flag,
          filtro = crit$criterio
        ) %>%
        separate(categoria, into = c("ordem", "nome"), sep = 2, remove = FALSE) %>%
        select(any_of(c("mes_lancamento", "data_lancamento")), everything())
    }
  })
  
  # Criar o nome da nova dataframe com prefixo df_
  novo_nome <- paste0("df_", criterios_nome)
  
  # Atribuir o resultado à nova dataframe no ambiente global
  assign(novo_nome, resultado, envir = .GlobalEnv)
  
  # Retornar o resultado também
  return(resultado)
}
```

```{r}
# Função simplificada para consolidar todas as dataframes com prefixo "df_criterios"
consolidar_criterios <- function() {
  # Obter todos os objetos no ambiente global
  objetos <- ls(envir = .GlobalEnv)
  
  # Filtrar apenas as dataframes que começam com "df_criterios"
  df_criterios <- objetos[grepl("^df_criterios", objetos)]
  
  if (length(df_criterios) == 0) {
    stop("Nenhuma dataframe com prefixo 'df_criterios' foi encontrada")
  }
  
  # Obter todas as dataframes e combiná-las
  tabelas <- map(df_criterios, ~ get(.x, envir = .GlobalEnv))
  
  # Padronizar tipos de colunas antes de combinar
  tabelas_padronizadas <- map(tabelas, function(tabela) {
    tabela %>%
      mutate(
        item_informacao_codigo = as.character(item_informacao_codigo),
        item_informacao_nome = as.character(item_informacao_nome)
      )
  })
  
  # Combinar todas as tabelas
  resultado_completo <- bind_rows(tabelas_padronizadas)
  
  # Agrupar apenas por mes_lancamento e identificadores do item
  resultado <- resultado_completo %>%
    group_by(
      mes_lancamento, ordem, nome, metrica, dataframe_nome, dataframe_filtros,
      relatorio, anexo_codigo, anexo_nome, detalhe, print, filtro,
      item_informacao_nome, item_informacao_codigo
    ) %>%
    summarise(valor = sum(valor, na.rm = TRUE), .groups = "drop") %>%
    arrange(mes_lancamento, relatorio, anexo_codigo, detalhe, ordem) %>%
    mutate(
      # Converter mes_lancamento para data (último dia do mês)
      data_lancamento = ceiling_date(ymd(paste0(mes_lancamento, "01")), "month") - days(1),
      # Criar chave única
      chave = paste0(
        mes_lancamento, "_", 
        tolower(relatorio), "_", 
        tolower(anexo_codigo), "_", 
        tolower(detalhe), "_", 
        ordem
      )
    ) %>%
    select(
      chave, mes_lancamento, data_lancamento, 
      dataframe_nome, dataframe_filtros, 
      relatorio, anexo_codigo, anexo_nome, 
      detalhe, print, filtro, metrica, 
      item_informacao_nome, item_informacao_codigo, 
      ordem, nome, valor
    )
  
  # Criar nome da dataframe baseado no mês mais recente
  mes_recente <- max(resultado$mes_lancamento)
  ano <- substr(as.character(mes_recente), 1, 4)
  mes_num <- substr(as.character(mes_recente), 5, 6)
  
  nome_df <- paste0("criterios_consolidados_", ano, "_", mes_num)
  
  # Salvar no ambiente global
  assign(nome_df, resultado, envir = .GlobalEnv)
  
  # Mensagem informativa
  cat(sprintf("\n✓ Consolidação concluída: %s dataframes consolidadas\n", length(df_criterios)))
  cat(sprintf("✓ Total de registros: %s\n", nrow(resultado)))
  cat(sprintf("✓ Dataframe criada: %s\n\n", nome_df))
  
  return(resultado)
}
```

# 📋 RREO Receita Corrente Líquida (RCL)

```{r}
#| code-fold: true
#| output: false


# ===============================================================================
# CRITÉRIOS PARA RECEITAS - ANEXO 3 RCL
# ===============================================================================

criterios_rreo_A03_rcl_receitas_rcl <- list(
  
  # === RECEITAS CORRENTES POR ORIGEM (01-09) ===
  
  # IMPOSTOS, TAXAS E CONTRIBUIÇÕES DE MELHORIA
  `01  Impostos, Taxas e Contribuições de Melhoria` = list(
    criterio = "nre1_categoria_economica_codigo == 1 & nre2_origem_receita_codigo_origem == 1"
  ),
  
  # RECEITA DE CONTRIBUIÇÕES
  `02  Receita de Contribuições` = list(
    criterio = "nre1_categoria_economica_codigo == 1 & nre2_origem_receita_codigo_origem == 2"
  ),
  
  # RECEITA PATRIMONIAL
  `03  Receita Patrimonial` = list(
    criterio = "nre1_categoria_economica_codigo == 1 & nre2_origem_receita_codigo_origem == 3"
  ),
  
  # RECEITA AGROPECUÁRIA
  `04  Receita Agropecuária` = list(
    criterio = "nre1_categoria_economica_codigo == 1 & nre2_origem_receita_codigo_origem == 4"
  ),
  
  # RECEITA INDUSTRIAL
  `05  Receita Industrial` = list(
    criterio = "nre1_categoria_economica_codigo == 1 & nre2_origem_receita_codigo_origem == 5"
  ),
  
  # RECEITA DE SERVIÇOS
  `06  Receita de Serviços` = list(
    criterio = "nre1_categoria_economica_codigo == 1 & nre2_origem_receita_codigo_origem == 6"
  ),
  
  # TRANSFERÊNCIAS CORRENTES
  `07  Transferências Correntes` = list(
    criterio = "nre1_categoria_economica_codigo == 1 & nre2_origem_receita_codigo_origem == 7"
  ),
  
  # RECEITAS CORRENTES A CLASSIFICAR
  `08  Receitas Correntes a Classificar` = list(
    criterio = "nre1_categoria_economica_codigo == 1 & nre2_origem_receita_codigo_origem == 8"
  ),
  
  # OUTRAS RECEITAS CORRENTES
  `09  Outras Receitas Correntes` = list(
    criterio = "nre1_categoria_economica_codigo == 1 & nre2_origem_receita_codigo_origem == 9"
  ),
  
  # === ITENS ESPECÍFICOS PARA CÁLCULO DA RCL ===
  
  # TRANSFERÊNCIAS CONSTITUCIONAIS E LEGAIS
  `10  Transferências Constitucionais e Legais` = list(
    criterio = "
    nre1_categoria_economica_codigo == 1 & nre2_origem_receita_codigo_origem == 7 & (
      grepl('FPE|FPM|CONSTITUCIONAL|LEGAL', natureza_receita_nome, ignore.case = TRUE) |
      grepl('^172[0-9]', natureza_receita_codigo_completo) |
      grepl('^171[0-9]', natureza_receita_codigo_completo)
    )
    "
  ),
  
  # CONTRIB. EMPREGADORES E TRAB. PARA SEG. SOCIAL
  `11  Contrib. Empregadores e Trabalhadores para Seguridade Social` = list(
    criterio = "
    nre1_categoria_economica_codigo == 1 & fonte_recursos_codigo == '054' & 
    !natureza_receita_codigo_completo %in% c(
      '19900300', '19900310', '19900311', '19900312', '19900313', '19900314',
      '19990300', '19990301', '19990302', '19990303', '19990304'
    )
    "
  ),
  
  # CONTRIB. DO SERVIDOR PARA O PLANO DE PREVIDÊNCIA
  `12  Contrib. Plano Seguridade Social do Servidor` = list(
    criterio = "
    nre1_categoria_economica_codigo == 1 & (
      fonte_recursos_codigo %in% c('055', '056') |
      natureza_receita_codigo_completo == '12150116'
    )
    "
  ),
  
  # COMPENSAÇÃO FINANC. ENTRE REGIMES PREVIDÊNCIA
  `13  Compensação Financeira entre Regimes RPPS` = list(
    criterio = "
    nre1_categoria_economica_codigo == 1 & natureza_receita_codigo_completo %in% c(
      '19900300', '19900310', '19900311', '19900312', '19900313', '19900314',
      '19990300', '19990301', '19990302', '19990303', '19990304'
    )
    "
  ),
  
  # CONTRIB. DOS MILITARES PARA O CUSTEIO DAS PENSÕES
  `14  Contrib. para Custeio Pensões Militares` = list(
    criterio = "
    nre1_categoria_economica_codigo == 1 & (
      grepl('^1210051', natureza_receita_codigo_completo) |
      grepl('^1215041', natureza_receita_codigo_completo) |
      grepl('^121911', natureza_receita_codigo_completo)
    )
    "
  ),
  
  # CONTRIBUIÇÕES PARA PIS/PASEP
  `15  Contribuição para PIS/PASEP` = list(
    criterio = "
    nre1_categoria_economica_codigo == 1 & (
      (grepl('^1210091|^1212', natureza_receita_codigo_completo) & 
       !fonte_recursos_codigo %in% c('055', '056', '054')) |
      (!grepl('^1210091|^1212', natureza_receita_codigo_completo) & 
       fonte_recursos_codigo %in% c('040', '041'))
    )
    "
  ),
  
  # DEDUÇÕES DAS RECEITAS
  `16  Deduções das Receitas` = list(
    criterio = "
    (grepl('^1212', natureza_receita_codigo_completo) & fonte_recursos_codigo %in% c('031', '032', '040', '041')) |
    (grepl('^1214', natureza_receita_codigo_completo) & fonte_recursos_codigo == '054') |
    (grepl('^1215', natureza_receita_codigo_completo) & fonte_recursos_codigo %in% c('023', '032', '055', '056')) |
    (grepl('^1219', natureza_receita_codigo_completo) & fonte_recursos_codigo == '054') |
    (grepl('^1911', natureza_receita_codigo_completo) & fonte_recursos_codigo == '054') |
    (grepl('^1922', natureza_receita_codigo_completo) & fonte_recursos_codigo %in% c('040', '054', '056')) |
    (grepl('^1923', natureza_receita_codigo_completo) & fonte_recursos_codigo == '054') |
    (grepl('^1999', natureza_receita_codigo_completo) & fonte_recursos_codigo == '054')
    "
  )
)


aplicar_criterios(rreo_a03_rcl_receitas, criterios_rreo_A03_rcl_receitas_rcl)


```

```{r}
#| code-fold: true
#| output: false
# ===============================================================================
# CRITÉRIOS PARA DESPESAS (DEDUÇÕES) - ANEXO 3 RCL
# ===============================================================================

criterios_rreo_A03_rcl_despesas_rcl <- list(
  
  # TRANSFERÊNCIAS CONSTITUCIONAIS E LEGAIS (DESPESAS)
  `17  Transferências Constitucionais e Legais` = list(
    criterio = "
    
    acao_governo_codigo %in% c('0E36', '00SB') | 
    grepl('^28846090900RX', programa_governo_codigo) | 
    (programa_governo_codigo %in% c('0903', '2030', '2080') & 
     modalidade_aplicacao_codigo %in% c(30, 31, 32, 35, 36, 40, 41, 42, 45, 46) & 
     acao_governo_codigo %in% c('0044', '0045', '0046', '0050', '0051', '00H6', '006M', 
                                '00G6', '0169', '0223', '0369', '0546', '0547', '0999', 
                                '099B', '0A53', '0C03', '0C33', '0E25', '0E36', '00PX', 
                                '00QR', '00S3', '00S7', '00S8', '00SE', '00RX', '00UH'))
    "
  ),
  
  # OUTRAS DEDUÇÕES (DESPESAS)
  `18  Outras Deduções` = list(
    criterio = "
    
    acao_governo_codigo %in% c('0E36', '00SB') | 
    grepl('^28846090900RX', programa_governo_codigo) | 
    (programa_governo_codigo %in% c('0903', '2030', '2080') & 
     modalidade_aplicacao_codigo %in% c(30, 31, 32, 35, 36, 40, 41, 42, 45, 46) & 
     acao_governo_codigo %in% c('0044', '0045', '0046', '0050', '0051', '00H6', '006M', 
                                '00G6', '0169', '0223', '0369', '0546', '0547', '0999', 
                                '099B', '0A53', '0C03', '0C33', '0E25', '0E36', '00PX', 
                                '00QR', '00S3', '00S7', '00S8', '00SE', '00RX', '00UH'))
    "
  )
)


criterios_rreo_A03_rcl_rp_cancelado_rcl <- list(
  
 
  
    # RP CANCELADOS DE TRANSFERÊNCIAS CONSTITUCIONAIS E LEGAIS
  `19 RP Cancelados de Transferências Constitucionais e Legais` = list(
    criterio = "
    
    # CONDIÇÃO 1: Ações específicas visualizadas no print
    acao_governo_codigo %in% c('0044', '0045', '006M', '0A53', '0C33') |
    
    # CONDIÇÃO 2: Programa que começa com código específico (do SQL original)
    grepl('^28846090900RX', programa_governo_codigo) |
    
    # CONDIÇÃO 3: Combinação de critérios do SQL original
    (programa_governo_codigo %in% c('0903', '2030', '2080') & 
     modalidade_aplicacao_codigo %in% c(30, 31, 32, 35, 36, 40, 41, 42, 45, 46) & 
     acao_governo_codigo %in% c('0044', '0045', '0046', '0050', '0051', '00H6', '006M', 
                                '00G6', '0169', '0223', '0369', '0546', '0547', '0999', 
                                '099B', '0A53', '0C03', '0C33', '0E25', '0E36', '00PX', 
                                '00QR', '00S3', '00S7', '00S8', '00SE', '00RX', '00UH'))
    "
)

)



aplicar_criterios(df = rreo_a03_rcl_despesas %>% filter(item_informacao_codigo == "25"), criterios_rreo_A03_rcl_despesas_rcl)



aplicar_criterios(df = rreo_a03_rcl_despesas %>% filter(item_informacao_codigo == "51"), criterios_rreo_A03_rcl_rp_cancelado_rcl)
```

```{r}
rcl <- rbind(df_criterios_rreo_A03_rcl_receitas_rcl,df_criterios_rreo_A03_rcl_despesas_rcl)

rcl <- rbind(rcl,df_criterios_rreo_A03_rcl_rp_cancelado_rcl)

apuracao <- rcl %>% filter(mes_lancamento <= mes_filtro)  %>%
  filter(str_detect(mes_lancamento,"2025")) %>% 
  mutate(
    tipo =
      case_when(
        ordem %in% c("01" , "02", "03", "04", "05", "06", "07", "08" , "09") ~ "receitas",
        ordem %in% c( "11" , "12", "13", "14", "15", "17" ) ~ "deducoes",
        ordem == "19" ~ "rp_cancelado"
        )
  )


valor_rcl <- (apuracao %>% group_by( tipo) %>% summarise(valor = sum(valor))  %>% pivot_wider(names_from = tipo, values_from = valor, values_fill = 0 ) %>% mutate(resultado = receitas - deducoes + rp_cancelado) )$resultado


formatar_real <- function(valor, decimais = 2, prefixo = "R$ ") {
  paste0(prefixo, 
         format(valor, 
                big.mark = ".",
                decimal.mark = ",",
                nsmall = decimais,
                scientific = FALSE))
}

# Uso
formatar_real(valor_rcl)

```

# 📚 RREO Anexo 08 - MDE {#sec-anexo-08}

## 📝 Descrição

Este anexo apresenta as **Receitas e Despesas com Manutenção e Desenvolvimento do Ensino (MDE)**, incluindo:

-   📊 **Classificação por categoria** conforme critérios específicos
-   💰 **Cálculo da RLI** (Receita Líquida de Impostos)
-   🎯 **Percentual de aplicação** em MDE
-   📋 **Análise de transferências constitucionais**

## 🎯 Definição dos Critérios

### Critérios de Educação

```{r criterios_educacao}
#| echo: true

# Definir a lista de critérios para classificação das despesas MDE
criterios_rreo_A08_mde_despesas <- list(
  `01 - COMPLEMENTAÇÃO DA UNIÃO AO FUNDEB` = list(
    criterio = "acao_governo_codigo %in% c('00SB', '0E36')"
  ),
  `03 - EDUCAÇÃO BÁSICA` = list(
    criterio = "fonte_recursos_codigo %notin% c('008', '035', '133', '134', '213', '242') & iduso_codigo == 8 & elemento_despesa_codigo %notin% c('01', '03', '59') & subfuncao_governo_codigo == '368'"
  ),
  `04 - ENSINO SUPERIOR` = list(
    criterio = "fonte_recursos_codigo %notin% c(157, 175, 193, 109, 134, 181) & iduso_codigo == 8 & elemento_despesa_codigo %notin% c('01', '03', '59') & subfuncao_governo_codigo %in% c('364')"
  ),
  `05 - ENSINO PROFISSIONAL NÃO INTEGRADO AO ENSINO REGULAR` = list(
    criterio = "fonte_recursos_codigo %notin% c('008', '035', '133', '134') & iduso_codigo == 8 & elemento_despesa_codigo %notin% c('01', '03', '59') & subfuncao_governo_codigo == '363'"
  ),
  `06 - OUTRAS` = list(
    criterio = "fonte_recursos_codigo %notin% c('008', '035', '133', '134') & iduso_codigo == 8 & elemento_despesa_codigo %notin% c('01', '03', '59') & !subfuncao_governo_codigo %in% c('363', '364', '368') & acao_governo_codigo %notin% c('00SB', '0E36')"
  ),
  `08 - COMPLEMENTAÇÃO DA UNIÃO - VAAF` = list(
    criterio = "acao_governo_codigo %in% c('00SB', '0E36') & fonte_recursos_codigo %notin% c('133', '134', '213', '008', '035', '212') & plano_orcamentario_codigo_po == '0001'"
  ),
  `09 - COMPLEMENTAÇÃO DA UNIÃO - VAAT` = list(
    criterio = "acao_governo_codigo %in% c('00SB', '0E36') & fonte_recursos_codigo %notin% c('133', '134', '213', '008', '035', '212') & plano_orcamentario_codigo_po %in% c('0002') | fonte_recursos_codigo %notin% c('008') & plano_orcamentario_codigo_po %in% c('0003') & funcao_governo_codigo == '12' & subfuncao_governo_codigo == '847' & programa_governo_codigo == 5111 & acao_governo_codigo == '00SB' & unidade_orcamentaria_codigo == '26298' "
  ),
  `09b - VAAT po 26298 12 847 5111 00SB 0003` = list(
    criterio = "fonte_recursos_codigo %notin% c('008') & plano_orcamentario_codigo_po %in% c('0003') & funcao_governo_codigo == '12' & subfuncao_governo_codigo == '847' & programa_governo_codigo == 5111 & acao_governo_codigo == '00SB' & unidade_orcamentaria_codigo == '26298'"
  ),
  `11 - DESPESAS CUSTEADAS COM A CONTRIBUIÇÃO SOCIAL DO SALÁRIO-EDUCAÇÃO` = list(
    criterio = "fonte_recursos_codigo %in% c('133', '134', '213', '008', '035', '212') & iduso_codigo == 8 & acao_governo_codigo %notin% c('00SB', '0E36')"
  ),
  `12 - DESPESAS COM O FUNDO CONSTITUCIONAL DO DISTRITO FEDERAL - FCDF` = list(
    criterio = "acao_governo_codigo %in% c('0312') & fonte_recursos_codigo %notin% c('133', '134', '213', '008', '035', '212')"
  ),
  `13 - DESPESAS CUSTEADAS COM RECEITAS DE ROYALTIES DE EXPLORAÇÃO DO PRÉ-SAL` = list(
    criterio = "fonte_recursos_codigo %in% c('242') & iduso_codigo == 8 & elemento_despesa_codigo %in% c('01', '03', '59')"
  ),
  `14 - DEMAIS DESPESAS COM EDUCAÇÃO` = list(
    criterio = "iduso_codigo == 8 & fonte_recursos_codigo %in% c('008', '035', '133', '134', '213', '050', '000') & elemento_despesa_codigo %in% c('01', '03', '59') & acao_governo_codigo %notin% c('00SB', '0312', '0E36')"
  )
)

aplicar_criterios(dados_despesa, criterios_rreo_A08_mde_despesas)
```

## 💰 Cálculo da Receita Líquida de Impostos (RLI)

### Receitas Base para RLI

```{r receitas_rli}
#| echo: true
#| eval: true




# Receitas que compõem a base da RLI (impostos)
receitas_base_rli <- dados_receita %>% 
  filter(
    item_informacao_codigo == "5",
    startsWith(natureza_receita_codigo_completo, '711') | 
    startsWith(natureza_receita_codigo_completo, "111")
  ) %>% 
  group_by(mes_lancamento) %>% 
  summarise(
    receita = sum(saldo_r_item_informacao, na.rm = TRUE),
    .groups = "drop"
  )

# kable(receitas_base_rli, 
#       caption = "💰 Receitas Base para RLI por Mês",
#       col.names = c("Mês", "Receita (R$)"),
#       format = "html") %>%
#   kable_styling(bootstrap_options = c("striped", "hover", "condensed", "responsive"))
```

### Transferências Constitucionais

```{r transferencias_anexo_08}
#| echo: true
#| eval: true

# Classificar transferências constitucionais
rli_transf <- dados_despesa %>% 
  filter(item_informacao_codigo == "56") %>% 
  mutate(
    transferencia = case_when(
      acao_governo_codigo == "0044" ~ "FPE",
      acao_governo_codigo == "0045" ~ "FPM", 
      acao_governo_codigo == "0046" ~ "IPI_repasse",
      acao_governo_codigo == "0C33" ~ "FUNDEB",
      acao_governo_codigo == "00H6" ~ "IOF_repasse",
      acao_governo_codigo == "006M" ~ "ITR_repasse",
      .default = "demais"
    )
  ) %>% 
  group_by(transferencia, mes_lancamento) %>%  
  summarise(
    valor_transferencia = sum(saldo_r_item_informacao, na.rm = TRUE),
    .groups = "drop"
  )

# Mostrar transferências por tipo
transferencias_resumo <- rli_transf %>%
  group_by(transferencia) %>%
  summarise(
    total = sum(valor_transferencia, na.rm = TRUE),
    .groups = "drop"
  ) %>%
  arrange(desc(total)) %>%
  mutate(total_formatado = formatar_numero(total))


```

### Cálculo da RLI Mensal

```{r rli_mensal}
#| echo: true
#| eval: true

# Consolidar transferências (exceto "demais")
transferencias_consolidadas <- rli_transf %>% 
  filter(transferencia != "demais") %>% 
  group_by(mes_lancamento) %>% 
  summarise(
    transferencia_total = sum(valor_transferencia, na.rm = TRUE),
    .groups = "drop"
  )

# Calcular RLI mensal
rli_mensal <- full_join(
  receitas_base_rli, 
  transferencias_consolidadas, 
  by = "mes_lancamento"
) %>%
  mutate(
    transferencia_total = ifelse(is.na(transferencia_total), 0, transferencia_total),
    receita = ifelse(is.na(receita), 0, receita),
    rli = (receita - transferencia_total) * 0.18
  ) %>%
  # Ordenar por mês corretamente
  mutate(
    mes_ordenacao = case_when(
      str_detect(mes_lancamento, "JAN") ~ 1,
      str_detect(mes_lancamento, "FEV") ~ 2,
      str_detect(mes_lancamento, "MAR") ~ 3,
      str_detect(mes_lancamento, "ABR") ~ 4,
      str_detect(mes_lancamento, "MAI") ~ 5,
      str_detect(mes_lancamento, "JUN") ~ 6,
      str_detect(mes_lancamento, "JUL") ~ 7,
      str_detect(mes_lancamento, "AGO") ~ 8,
      str_detect(mes_lancamento, "SET") ~ 9,
      str_detect(mes_lancamento, "OUT") ~ 10,
      str_detect(mes_lancamento, "NOV") ~ 11,
      str_detect(mes_lancamento, "DEZ") ~ 12,
      TRUE ~ 99
    )
  ) %>%
  arrange(mes_ordenacao) %>%
  select(-mes_ordenacao) %>%
  mutate(
    receita_formatada = formatar_numero(receita),
    transferencia_formatada = formatar_numero(transferencia_total),
    rli_formatado = formatar_numero(rli)
  )

# Exibir com DT::datatable
DT::datatable(
  rli_mensal %>% 
    select(mes_lancamento, receita_formatada, transferencia_formatada, rli_formatado),
  colnames = c("Mês", "Receita Base", "Transferências", "RLI (18%)"),
  caption = "📊 Receita Líquida de Impostos (RLI) Mensal",
  rownames = FALSE,
  options = list(
    pageLength = 15,
    dom = 'ft',
    columnDefs = list(
      list(className = 'dt-left', targets = "_all")  # Alinhar tudo à esquerda
    ),
    language = list(
      url = '//cdn.datatables.net/plug-ins/1.10.11/i18n/Portuguese.json'
    )
  )
) %>%
  DT::formatStyle(
    columns = c("receita_formatada", "transferencia_formatada", "rli_formatado"),
    textAlign = 'right'  # Números à direita
  ) %>%
  DT::formatStyle(
    columns = "mes_lancamento",
    textAlign = 'left',   # Mês à esquerda
    fontWeight = 'bold'
  )
```

## 🎯 Aplicação Mínima em MDE

### RLI do Período de Referência

```{r rli_periodo}
#| echo: true
#| eval: true

# RLI específica do mês de referência
rli_atual <- rli_mensal %>% 
  filter(mes_lancamento == mes_filtro) %>% 
  summarise(minimo_mde = sum(rli, na.rm = TRUE)) %>%
  pull(minimo_mde)

print(paste("📅 RLI para", mes_filtro, ":", formatar_numero(rli_atual)))
```

### Despesas MDE do Período

```{r despesas_mde}
#| echo: true
#| eval: true
# Despesas MDE das categorias principais (02, 03, 04, 05, 06)
despesa_mde <- aplicar_criterios(dados_despesa %>% filter(
    item_informacao_codigo == 25, mes_lancamento == mes_filtro), criterios_rreo_A08_mde_despesas) %>% 
  filter(
    ordem %in% c(
      "03",
      "04", 
      "05",
      "06"
    )
  ) %>% 
  summarise(valor = sum(valor, na.rm = TRUE)) 

print(paste("💰 Despesas MDE principais:", (despesa_mde)))
```

### Complementação FUNDEB

```{r complementacao_fundeb}
#| echo: true
#| eval: true

# Complementação FUNDEB (30% da complementação da União)
complementacao_fundeb <- dados_despesa %>% 
  filter(
    item_informacao_codigo == 25, 
    mes_lancamento == mes_filtro,
    fonte_recursos_codigo %in% c('000',  '014', '130'), 
    acao_governo_codigo %in% c('0E36', '00SB')
  ) %>% 
  summarise(comp_fundeb = sum(saldo_r_item_informacao, na.rm = TRUE) * 0.3) %>%
  pull(comp_fundeb)

print(paste("🎯 Complementação FUNDEB (30%):", formatar_numero(complementacao_fundeb)))
```

### Restos a Pagar MDE

```{r rp_mde}
#| echo: true
#| eval: true

# AJUSTADO: Agrupado por item de informação
despesa_mde_rp_detalhado <- dados_rp_anexo_08 %>%
  filter(
    mes_lancamento == mes_filtro,  
    !elemento_despesa_codigo %in% c('01', '03'),
    (
      (fonte_recursos_codigo %in% c('000', '012', '00', '12') & 
       (iduso_codigo == 8 | lei_calmon_s_n == 'SIM')) |
      (ne_c_cor_ano_emissao >= 2020 & 
       !fonte_recursos_codigo %in% c('133', '134', '213', '08', '13', '93') & 
       iduso_codigo == 8)
    )
  ) %>%
  group_by(item_informacao_codigo, item_informacao_nome) %>%
  summarise(
    valor = sum(saldo_r_item_informacao, na.rm = TRUE),
    .groups = "drop"
  ) %>%
  arrange(item_informacao_codigo)

# Total consolidado para cálculos
despesa_mde_rp <- sum(despesa_mde_rp_detalhado$valor, na.rm = TRUE)

print("📋 Restos a Pagar MDE por Item de Informação:")
print(despesa_mde_rp_detalhado)
print(paste("📋 Total RP MDE:", formatar_numero(despesa_mde_rp)))
```

## 📊 Cálculo do Percentual de Aplicação

```{r percentual_aplicacao}
#| echo: true
#| eval: true

# Cálculo do percentual total aplicado em MDE
total_despesas_mde <- despesa_mde + complementacao_fundeb
percentual_aplicacao <- (as.numeric(total_despesas_mde) / as.numeric(rli_atual)) *100

# Função para formatar valores em R$ (com as.numeric para dataframes)
formatar_real <- function(valor) {
  paste0("R$ ", format(as.numeric(valor), big.mark = ".", decimal.mark = ",", scientific = FALSE))
}

# Tabela resumo
resumo_aplicacao <- data.frame(
  Item = c(
    "💰 Despesas MDE Principais",
    "🎯 Complementação FUNDEB (30%)",
    "📋 Restos a Pagar MDE",
    "📊 Total Despesas MDE",
    "📈 18% da RLI (Base de Cálculo)",
    "🎯 Percentual Aplicado"),
  
  Valor = c(
    formatar_real(despesa_mde),
    formatar_real(complementacao_fundeb),
    formatar_real(despesa_mde_rp),
    formatar_real(total_despesas_mde),
    formatar_real(rli_atual),
    paste0(round(as.numeric(percentual_aplicacao), 2), "%")
  ),
  Status = c(
    "✅ Calculado",
    "✅ Calculado", 
    "✅ Calculado",
    "✅ Consolidado",
    "✅ Base",
    ifelse(as.numeric(percentual_aplicacao) >= 100, "✅ Atendido", "❌ Não Atendido")
  ),
  stringsAsFactors = FALSE
)


# Renderizar tabela
kable(resumo_aplicacao, 
      caption = "🎯 Resumo da Aplicação em MDE",
      format = "html",
      col.names = c("Item", "Valor", "Status"),
      align = c("l", "r", "c")) %>%
  kable_styling(
    bootstrap_options = c("striped", "hover", "condensed", "responsive"),
    full_width = FALSE
  ) %>%
  row_spec(0, bold = TRUE, background = "#f8f9fa") %>%
  row_spec(6, bold = TRUE, 
           background = ifelse(as.numeric(percentual_aplicacao) >= 100, "#d4edda", "#f8d7da"),
           color = ifelse(as.numeric(percentual_aplicacao) >= 100, "#155724", "#721c24")) %>%
  column_spec(2, width = "200px")

# Resultado resumido
cat("\n=== RESULTADO FINAL ===\n")
cat("Total de Despesas MDE: R$", format(as.numeric(total_despesas_mde), big.mark = ".", decimal.mark = ","), "\n")
cat("18% da RLI (Base): R$", format(as.numeric(rli_atual), big.mark = ".", decimal.mark = ","), "\n")
cat("Percentual Aplicado:", round(as.numeric(percentual_aplicacao), 2), "%\n")
cat("Situação:", ifelse(as.numeric(percentual_aplicacao) >= 100, "✅ ATENDE", "❌ NÃO ATENDE"), "ao mínimo constitucional\n")
```

# 📋 RREO Anexo 12 - Saúde.

## 📋 Introdução

O **Anexo 12 do RREO** apresenta o demonstrativo das receitas e despesas com ações e serviços públicos de saúde do Governo Federal, conforme estabelecido pela Emenda Constitucional nº 29/2000 e regulamentado pela Lei Complementar nº 141/2012.

Este relatório consolida informações sobre: - **Despesas Computadas**: Aplicações diretas e transferências nas subfunções específicas de saúde - **Despesas Não Computadas**: Despesas do Ministério da Saúde não computadas para o limite constitucional - **Análise por Modalidade**: Separação entre aplicação direta e transferências - **Indicadores de Cumprimento**: Verificação do atendimento aos limites constitucionais

## 🏥 Processamento das Despesas com Saúde

### 1. Despesas Computadas - Subfunções Específicas

```{r despesas-saude-especificas}
# Filtrar despesas das subfunções específicas de saúde (301-306)
despesas_saude <- dados_despesa %>% 
  filter(
    mes_lancamento == mes_filtro, 
    iduso_codigo == 6, 
    item_informacao_codigo == 25, 
    subfuncao_governo_codigo %in% c(301, 302, 303, 304, 305, 306)
  ) %>% 
  group_by(
    subfuncao_governo_codigo, 
    subfuncao_governo_nome, 
    categoria_economica_despesa_codigo,
    categoria_economica_despesa_nome, 
    modalidade_aplicacao_codigo
  ) %>% 
  summarise(saldo_r_item_informacao = sum(saldo_r_item_informacao), .groups = "drop")

# Classificar por tipo de aplicação
despesas_saude <- despesas_saude %>% 
  mutate(
    transferencia = ifelse(
      modalidade_aplicacao_codigo %in% c('30', '31', '32', '35', '36', '40', '41', '42', '45', '46'), 
      "_transferencia", 
      "aplicacao_direta"
    )
  )

# Criar tabela consolidada INCLUINDO LINHAS COM ZERO
tabela_saude_especificas <- despesas_saude %>% 
  group_by(
    subfuncao_governo_codigo, 
    subfuncao_governo_nome,
    categoria_economica_despesa_codigo, 
    categoria_economica_despesa_nome, 
    transferencia
  ) %>% 
  summarise(saldo_r_item_informacao = sum(saldo_r_item_informacao), .groups = "drop") %>%
  # MANTER TODAS AS LINHAS, incluindo as com valor zero
  filter(TRUE)  # Não filtrar valores zero

# Exibir tabela
# DT::datatable(
#   tabela_saude_especificas,
#   caption = "Despesas com Saúde - Subfunções Específicas (301-306) - Incluindo Valores Zero",
#   options = list(
#     pageLength = 20,  # Aumentar para mostrar mais linhas
#     scrollX = TRUE,
#     language = list(url = '//cdn.datatables.net/plug-ins/1.10.11/i18n/Portuguese-Brasil.json')
#   )
# ) %>%
#   DT::formatRound("saldo_r_item_informacao", 2, mark = ".", dec.mark = ",")

# Calcular total das subfunções específicas
total_subfuncoes_especificas <- sum(despesas_saude$saldo_r_item_informacao)
cat("\n💰 **Total das Subfunções Específicas de Saúde:** R$", 
    format(total_subfuncoes_especificas, big.mark = ".", decimal.mark = ","), "\n")
```

### 2. Despesas em Outras Subfunções (Demais)

```{r despesas-saude-demais}
# Calcular despesas em outras subfunções
despesas_saude_demais <- as.numeric(
  dados_despesa %>% 
  filter(
    mes_lancamento == mes_filtro, 
    iduso_codigo == 6, 
    item_informacao_codigo == 25, 
    subfuncao_governo_codigo %notin% c(301, 302, 303, 304, 305, 306)
  ) %>% 
  summarise(saldo_r_item_informacao = sum(saldo_r_item_informacao))
)

cat("💰 **Total das Demais Subfunções de Saúde:** R$", 
    format(despesas_saude_demais, big.mark = ".", decimal.mark = ","), "\n")

# Total geral das despesas computadas
total_despesas_computadas <- total_subfuncoes_especificas + despesas_saude_demais
cat("💰 **Total Geral das Despesas Computadas:** R$", 
    format(total_despesas_computadas, big.mark = ".", decimal.mark = ","), "\n\n")


# Percentual
percentual_total_despesas_computadas <- total_despesas_computadas/(valor_rcl*0.15)*100
cat("💰 **Percentual cumprimento do mínimo:** ", 
    format(percentual_total_despesas_computadas, big.mark = ".", decimal.mark = ",", digits = 5),"%", "\n\n")


```

### 3. Análise Consolidada de Todas as Despesas

```{r despesas-saude-consolidada}
# Processar todas as despesas de saúde com agrupamento
despesas_saude_completa <- dados_despesa %>% 
  filter(
    mes_lancamento == mes_filtro, 
    iduso_codigo == 6, 
    item_informacao_codigo == 25
  ) %>% 
  group_by(
    subfuncao_governo_codigo, 
    subfuncao_governo_nome, 
    categoria_economica_despesa_codigo,
    categoria_economica_despesa_nome, 
    modalidade_aplicacao_codigo
  ) %>% 
  summarise(saldo_r_item_informacao = sum(saldo_r_item_informacao), .groups = "drop")

# Reclassificar subfunções e modalidades
despesas_saude_completa <- despesas_saude_completa %>% 
  mutate(
    subfuncao_governo_codigo = case_when(
      subfuncao_governo_codigo %in% c(301, 302, 303, 304, 305, 306) ~ as.character(subfuncao_governo_codigo),
      TRUE ~ "demais"
    ),
    subfuncao_governo_nome = case_when(
      subfuncao_governo_codigo %in% c("301", "302", "303", "304", "305", "306") ~ subfuncao_governo_nome,
      TRUE ~ "demais"
    ),
    transferencia = ifelse(
      modalidade_aplicacao_codigo %in% c('30', '31', '32', '35', '36', '40', '41', '42', '45', '46'), 
      "_transferencia", 
      "aplicacao_direta"
    )
  )

# Criar tabela consolidada final INCLUINDO VALORES ZERO
tabela_consolidada <- despesas_saude_completa %>% 
  group_by(
    subfuncao_governo_codigo, 
    subfuncao_governo_nome,
    categoria_economica_despesa_codigo, 
    categoria_economica_despesa_nome, 
    transferencia
  ) %>% 
  summarise(saldo_r_item_informacao = sum(saldo_r_item_informacao), .groups = "drop") %>%
  # MANTER TODAS AS LINHAS, incluindo as com valor zero
  arrange(subfuncao_governo_codigo, categoria_economica_despesa_codigo, transferencia)

# Exibir tabela consolidada
# DT::datatable(
#   tabela_consolidada %>% adorn_totals(),
#   caption = "Despesas com Saúde - Análise Consolidada (Incluindo Valores Zero)",
#   options = list(
#     pageLength = 25,  # Aumentar para mostrar mais linhas
#     scrollX = TRUE,
#     language = list(url = '//cdn.datatables.net/plug-ins/1.10.11/i18n/Portuguese-Brasil.json')
#   )
# ) %>%
#   DT::formatRound("saldo_r_item_informacao", 2, mark = ".", dec.mark = ",")

# Total consolidado em milhares
total_consolidado <- sum(despesas_saude_completa$saldo_r_item_informacao) / 1000
cat("\n💰 **Total Consolidado das Despesas com Saúde:** R$", 
    format(total_consolidado, big.mark = ".", decimal.mark = ","), "mil\n")
```

## 🚫 Despesas Não Computadas

### Despesas do Ministério da Saúde Não Computadas

```{r despesas-nao-computadas}
# Filtrar despesas não computadas do Ministério da Saúde
despesa_saude_nao_computadas <- dados_despesa %>% 
  filter(
    mes_lancamento == mes_filtro, 
    iduso_codigo != 6, 
    item_informacao_codigo == 25,
    uo_orgao_superior_codigo == "36000", 
    unidade_orcamentaria_codigo != "74202"
  ) %>% 
  group_by(
    subfuncao_governo_codigo, 
    subfuncao_governo_nome, 
    categoria_economica_despesa_codigo,
    categoria_economica_despesa_nome, 
    modalidade_aplicacao_codigo
  ) %>%  
  summarise(saldo_r_item_informacao = sum(saldo_r_item_informacao), .groups = "drop")

# Reclassificar para análise
despesa_saude_nao_computadas <- despesa_saude_nao_computadas %>% 
  mutate(
    subfuncao_governo_codigo = case_when(
      subfuncao_governo_codigo %in% c(301, 302, 303, 304, 305, 306) ~ as.character(subfuncao_governo_codigo),
      TRUE ~ "demais"
    ),
    subfuncao_governo_nome = case_when(
      subfuncao_governo_codigo %in% c("301", "302", "303", "304", "305", "306") ~ subfuncao_governo_nome,
      TRUE ~ "demais"
    ),
    transferencia = ifelse(
      modalidade_aplicacao_codigo %in% c('30', '31', '32', '35', '36', '40', '41', '42', '45', '46'), 
      "_transferencia", 
      "aplicacao_direta"
    )
  )

# Tabela das despesas não computadas INCLUINDO VALORES ZERO
tabela_nao_computadas <- despesa_saude_nao_computadas %>% 
  group_by(
    subfuncao_governo_codigo, 
    subfuncao_governo_nome,
    categoria_economica_despesa_codigo, 
    categoria_economica_despesa_nome, 
    transferencia
  ) %>% 
  summarise(saldo_r_item_informacao = sum(saldo_r_item_informacao), .groups = "drop") %>%
  # MANTER TODAS AS LINHAS, incluindo as com valor zero
  arrange(subfuncao_governo_codigo, categoria_economica_despesa_codigo, transferencia)

# Exibir tabela
# DT::datatable(
#   tabela_nao_computadas,
#   caption = "Despesas do Ministério da Saúde NÃO Computadas para o Limite (Incluindo Valores Zero)",
#   options = list(
#     pageLength = 20,  # Aumentar para mostrar mais linhas
#     scrollX = TRUE,
#     language = list(url = '//cdn.datatables.net/plug-ins/1.10.11/i18n/Portuguese-Brasil.json')
#   )
# ) %>%
#   DT::formatRound("saldo_r_item_informacao", 2, mark = ".", dec.mark = ",")
```

# 📋 RGF Anexo 05 (Disponibilidades)

```{r}



rgf_a05 <- rgf_a05 %>% mutate(orgao_fonte = str_c(detalhe_orgao_central_codigo_detalhe_oc,"_" ,detalhe_orgao_central_id_fonte , "_", fonte_recursos_codigo ))

rgf_a05 <- rgf_a05 %>% mutate(tg_orgao_fonte = str_c(detalhe_orgao_central_codigo_detalhe_oc,"_" ,detalhe_orgao_central_id_fonte  ))

# =============================================================================
# APLICAR CLASSIFICAÇÃO DE LINHAS (FONTES) SE NECESSÁRIO
# =============================================================================

if(!"linhas" %in% names(rgf_a05)) {
  rgf_a05 <- rgf_a05 %>%
    mutate(
      linhas = case_when(
        fonte_recursos_codigo %in% c("000") ~ "0_nao_vinculados",
        fonte_recursos_codigo %in% c("008", "012", "130", "133", "134") ~ "1_educacao",
        fonte_recursos_codigo %in% c("001", "002", "004", "005", "006", "010", "017", "023", "024", 
                                     "035", "040", "048", "049", "094", "126", "155", "156", "179", "184") ~  "2_seguridade_exceto_previdencia",
        fonte_recursos_codigo %in% c("122", "123") & tg_orgao_fonte %notin% c("000278_153","000278_154")  ~  "2_seguridade_exceto_previdencia",
        fonte_recursos_codigo %in% c("055", "056", "125") ~ "3_rpps",
        fonte_recursos_codigo %in% c("054") ~ "4_rgps",
        fonte_recursos_codigo %in% c("400", "401", "443", "444", "448") ~ "5_divida",
        fonte_recursos_codigo %in% c("034", "121", "122", "123") & tg_orgao_fonte %in% c("000278_133","000278_152","000278_153","000278_154") ~ "5_divida",
        fonte_recursos_codigo %in% c("201", "202", "203", "206", "207", "208", "209", "210", "211", "213",
                                     "219", "229", "234", "235", "241", "242", "251", 
                                     "286", "287", "288", "289") ~ "6_transferencias",
        fonte_recursos_codigo %in% c("003", "007", "009", "011", "013", "014", "015", "016", "018", "019",
                                     "020", "021", "022", "025", "026", "027", "028", "029", "030", "031",
                                     "032", "033", "034", "037", "038", "039", "041", "042", "043", "044",
                                     "045", "046", "047", "050", "051", "052", "053", "057", "058", "059",
                                     "060", "061", "062", "063", "064", "065", "066", "067", "068", "069",
                                     "070", "071", "072", "073", "074", "075", "076", "077", "078", "079",
                                     "080", "081", "082", "083", "084", "085", "086", "087", "088", "089",
                                     "090", "091", "092", "093", "095", "096", "097", "098", "099", "100",
                                     "101", "102", "103", "104", "105", "106", "107", "108", "109", "110",
                                     "111", "112", "113", "114", "115", "116", "118", "119", "120", "121",
                                     "124", "127", "128", "129", "131", "132" ,"135", "136", "137", "138", "139",
                                     "140", "141", "144", "145", "177", "178", "180", "181", "182", "183", "449") ~ "7_fundos_orgaos_programa",
        (fonte_recursos_codigo %in% c("034", "121") & tg_orgao_fonte %notin% c("000278_133","000278_152")) ~ "7_fundos_orgaos_programa",
        fonte_recursos_codigo %in% c("491") ~ "8_extraorcamentario",
        fonte_recursos_codigo %in% c("490", "'-9", "'-7") ~ "9_nao_classificados",
        TRUE ~ "outros"
      )
    )
}

# ===============================================================================
# CRITÉRIOS RGF TABELA 04 - DISPONIBILIDADE DE CAIXA E RESTOS A PAGAR
# ===============================================================================

criterios_rgf_a05_disponibilidade <- list(
  
  # ===========================================================================
  # 1. RECEITAS
  # ===========================================================================
  `01_receitas` = list(
    criterio = "
    conta_contabil_numero %in% c('621200000', '621310000', '621320000', 
                                  '621330000', '621390000')
    "
  ),
  
  # ===========================================================================
  # 2. DESPESAS
  # ===========================================================================
  `02_despesas` = list(
    criterio = "
    conta_contabil_numero %in% c('622920104', '631400000', '632200000')
    "
  ),
  
  # ===========================================================================
  # 3. DISPONIBILIDADE DE CAIXA BRUTA (111 F menos 111110205)
  # ===========================================================================
  `03_disponibilidade_caixa_bruta` = list(
    criterio = "
    startsWith(conta_contabil_numero, '111') &
    isf_lancamento == 'F' &
    conta_contabil_numero != '111110205'
    "
  ),
  
  # ===========================================================================
  # 4. DEDUÇÃO: RECEITAS A CLASSIFICAR
  # ===========================================================================
  `04_deducao_receitas_classificar` = list(
    criterio = "
    conta_contabil_numero %in% c('111113001', '491110101', '491110102', '491110103', 
                                  '491110108', '491010101', '491010102', '491010103', 
                                  '491019701', '491019702', '491019703')
    "
  ),
  
  # ===========================================================================
  # 5. RESTOS A PAGAR LIQUIDADOS E NÃO PAGOS (EXERCÍCIOS ANTERIORES)
  # ===========================================================================
  `05_rp_liquidados_nao_pagos_exercicios_anteriores` = list(
    criterio = "
    conta_contabil_numero %in% c('632100000', '631300000')
    "
  ),
  
  # ===========================================================================
  # 6. RESTOS A PAGAR LIQUIDADOS E NÃO PAGOS (DO EXERCÍCIO)
  # ===========================================================================
  `06_rp_liquidados_nao_pagos_exercicio` = list(
    criterio = "
    conta_contabil_numero %in% c('632710000', '632720000', '632700000')
    "
  ),
  
  # ===========================================================================
  # 7. RESTOS A PAGAR EMPENHADOS E NÃO LIQUIDADOS (EXERCÍCIOS ANTERIORES)
  # ===========================================================================
  `07_rp_empenhados_nao_liquidados_exercicios_anteriores` = list(
    criterio = "
    conta_contabil_numero %in% c('631100000', '631200000', '631510000', '631520000', 
                                  '631530000', '631810000', '631820000', '631830000', 
                                  '631840000', '631540000')
    "
  ),
  
  # ===========================================================================
  # 8. DEMAIS OBRIGAÇÕES I (2 F menos 21892 3901, 3902, 3903, 4001 e 218914001)
  # ===========================================================================
  `08_demais_obrigacoes_i` = list(
    criterio = "
    startsWith(conta_contabil_numero, '2') &
    isf_lancamento == 'F' &
    !conta_contabil_numero %in% c('218923901', '218923902', '218923903', '218914001')
    "
  ),
  
  # ===========================================================================
  # 9. DEMAIS OBRIGAÇÕES II (2 F da CODIV - UG 170600)
  # ===========================================================================
  `09_demais_obrigacoes_ii_2f_da_codiv` = list(
    criterio = "
    startsWith(conta_contabil_numero, '2') &
    isf_lancamento == 'F' &
    ug_executora_codigo == '170600'
    "
  ),
  
  # ===========================================================================
  # 10. DEDUÇÃO: DEMAIS OBRIGAÇÕES I
  # ===========================================================================
  `10_deducao_demais_obrigacoes_i` = list(
    criterio = "
    conta_contabil_numero %in% c('631570000', '631590000', '631540000', '632100000', 
                                  '632720000', '531710200', '531720100', '218923901')
    "
  ),
  
  # ===========================================================================
  # 11. RESTOS A PAGAR EMPENHADOS E NÃO LIQUIDADOS (DO EXERCÍCIO)
  # ===========================================================================
  `11_rp_empenhados_nao_liquidados_exercicio` = list(
    criterio = "
    conta_contabil_numero %in% c('531710100', '531710200', '531720100')
    "
  ),
  
  # ===========================================================================
  # 12. EMPENHOS NÃO LIQUIDADOS CANCELADOS (POR INSUFICIÊNCIA FINANCEIRA)
  # ===========================================================================
  `12_empenhos_nao_liquidados_cancelados` = list(
    criterio = "
    conta_contabil_numero == '631910000'
    "
  ),
  
  # ===========================================================================
  # 13. CONTA: 822240101 - RECEBIMENTO DE RP AUTORIZADO
  # ===========================================================================
  `13_conta_822240101_recebimento_rp_autorizado` = list(
    criterio = "
    conta_contabil_numero == '822240101'
    "
  ),
  
  # ===========================================================================
  # 14. CONTA: 822140101 - LIBERAÇÃO DE RP AUTORIZADO
  # ===========================================================================
  `14_conta_822140101_liberacao_rp_autorizado` = list(
    criterio = "
    conta_contabil_numero == '822140101'
    "
  ),
  
  # ===========================================================================
  # 15. CONTA: 894310000 - DISPONIBILIDADE DE RECURSOS POR TED A LIBERAR
  # ===========================================================================
  `15_conta_894310000_disp_recursos_ted_liberar` = list(
    criterio = "
    conta_contabil_numero == '894310000'
    "
  ),
  
  # ===========================================================================
  # 16. CONTA: 894320000 - DISPONIBILIDADE DE RECURSOS POR TED A RECEBER
  # ===========================================================================
  `16_conta_894320000_disp_recursos_ted_receber` = list(
    criterio = "
    conta_contabil_numero == '894320000'
    "
  ),
  
  # ===========================================================================
  # 17. DEDUÇÃO: LIMITE DE SAQUE I
  # ===========================================================================
  `17_deducao_limite_saque_i` = list(
    criterio = "
    conta_contabil_numero %in% c('218924001') &
    isf_lancamento == 'F'
    "
  ),
  
  # ===========================================================================
  # 18. DEDUÇÃO: LIMITE DE SAQUE II (PODER EXECUTIVO)
  # ===========================================================================
  `18_deducao_limite_saque_ii_poder_executivo` = list(
    criterio = "
    conta_contabil_numero %in% c('218924001', '218924002') &
    orgao_c_cor_codigo %in% c('01000', '02000', '02001', '11000', '12000', 
                              '13000', '14000', '15000', '17000', '34000', 
                              '51100', '53000') &
    isf_lancamento == 'F'
    "
  ),
  
  # ===========================================================================
  # 19. DEDUÇÃO: DA DISPONIBILIDADE LÍQUIDA (111110205)
  # ===========================================================================
  `19_deducao_disponibilidade_liquida_111110205` = list(
    criterio = "
    conta_contabil_numero == '111110205'
    "
  ),
  
  # ===========================================================================
  # 20. DEDUÇÃO: DEMAIS OBRIGAÇÕES II
  # ===========================================================================
  `20_deducao_demais_obrigacoes_ii` = list(
    criterio = "
    conta_contabil_numero %in% c('218924001', '218914001') &
    isf_lancamento == 'F'
    "
  ),
  
  # ===========================================================================
  # 21. DEMAIS OBRIGAÇÕES FINANCEIRAS (NEW)
  # ===========================================================================
  `21_demais_obrigacoes_new` = list(
    criterio = "
    startsWith(conta_contabil_numero, '2') &
    !conta_contabil_numero %in% c('218923901', '218923902', '218923903', 
                                   '218924001', '218914001') &
    isf_lancamento == 'F' &
    ug_executora_codigo != '170600'
    "
  ),
  
  # ===========================================================================
  # 22. DEMAIS OBRIGAÇÕES - SUBTRAÇÃO
  # ===========================================================================
  `22_demais_obrigacoes_subtracao` = list(
    criterio = "
    conta_contabil_numero %in% c('631200000', '631300000', '631520000', '632100000', 
                                  '631540000', '218929031', '218929032', '218929033', 
                                  '531720100', '531710200', '632710000', '632720000')
    "
  )
)

```

```{r}
#| column: screen


# ===============================================================================
# ANEXO 5 RGF - UNIÃO E EXECUTIVO (CORRIGIDO)
# Protótipo em R/RStudio
# ===============================================================================

library(dplyr)
library(tidyr)
library(readxl)
library(writexl)
library(janitor)
library(DT)

# ===============================================================================
# FUNÇÃO AUXILIAR
# ===============================================================================

get_col <- function(df, nome_coluna) {
  if (nome_coluna %in% names(df)) {
    return(df[[nome_coluna]])
  } else {
    return(0)
  }
}

# ===============================================================================
# ETAPA 0: CRIAR VARIÁVEL ABRANGÊNCIA COM DUPLICAÇÃO DE REGISTROS
# ===============================================================================

# União: TODOS os registros
rgf_a05_uniao <- rgf_a05 %>%
  mutate(abrangencia = "uniao")

# Executivo: Apenas Poder Executivo, exceto DPU (34000) e MPU (59000)
rgf_a05_executivo <- rgf_a05 %>%
  filter(
    orgao_uge_poder_codigo == "0" & 
    !(orgao_uge_orgao_maximo_codigo %in% c("34000", "59000"))
  ) %>%
  mutate(abrangencia = "executivo")

# Combinar as duas abrangências (duplicando registros do Executivo)
rgf_a05_abrangencia <- bind_rows(rgf_a05_uniao, rgf_a05_executivo)

# Verificar distribuição
cat("=== VERIFICAÇÃO DE ABRANGÊNCIA ===\n")
rgf_a05_abrangencia %>% 
  count(abrangencia) %>%
  print()

# Verificar registros excluídos do Executivo
cat("\n=== ÓRGÃOS EXCLUÍDOS DO EXECUTIVO ===\n")
rgf_a05 %>%
  filter(orgao_uge_orgao_maximo_codigo %in% c("34000", "59000")) %>%
  count(orgao_uge_orgao_maximo_codigo, orgao_uge_orgao_maximo_nome) %>%
  print()

# ===============================================================================
# ETAPA 1: APLICAR CRITÉRIOS E PIVOTAR
# ===============================================================================

# Aplicar critérios de filtro COM abrangência
resultado_rgf_a05 <- aplicar_criterios(
  df = rgf_a05_abrangencia,
  criterios = criterios_rgf_a05_disponibilidade,
  group_vars = c("linhas", "abrangencia")
)

# Pivotar para formato wide
rgf_a05_wide <- resultado_rgf_a05 %>%
  select(mes_lancamento, linhas, abrangencia, categoria, valor) %>%
  pivot_wider(names_from = categoria, values_from = valor, values_fill = 0)

# ===============================================================================
# ETAPA 2: RENOMEAR COLUNAS BÁSICAS
# ===============================================================================

rgf_a05_wide <- rgf_a05_wide %>%
  mutate(
    # Colunas de receitas e despesas
    receitas = get_col(., "01_receitas"),
    despesas = get_col(., "02_despesas"),
    
    # Disponibilidade de caixa
    disponibilidade_caixa_bruta = get_col(., "03_disponibilidade_caixa_bruta"),
    deducao_receitas_classificar = get_col(., "04_deducao_receitas_classificar"),
    
    # Restos a Pagar
    rp_liquidados_nao_pagos_exercicios_anteriores = 
      get_col(., "05_rp_liquidados_nao_pagos_exercicios_anteriores"),
    rp_liquidados_nao_pagos_exercicio = 
      get_col(., "06_rp_liquidados_nao_pagos_exercicio"),
    rp_empenhados_nao_liquidados_exercicios_anteriores = 
      get_col(., "07_rp_empenhados_nao_liquidados_exercicios_anteriores"),
    
    # Obrigações
    demais_obrigacoes_new = get_col(., "21_demais_obrigacoes_new"),
    demais_obrigacoes_subtracao = get_col(., "22_demais_obrigacoes_subtracao"),
    
    # TEDs
    conta_894310000_disp_recursos_ted_liberar = 
      get_col(., "15_conta_894310000_disp_recursos_ted_liberar"),
    conta_894320000_disp_recursos_ted_receber = 
      get_col(., "16_conta_894320000_disp_recursos_ted_receber")
  )

# ===============================================================================
# ETAPA 3: CALCULAR DISPONIBILIDADE BRUTA CLEAN
# ===============================================================================

rgf_a05_clean <- rgf_a05_wide %>%
  mutate(
    disponibilidade_bruta_clean = case_when(
      linhas == "7_fundos_orgaos_programa" ~ 
        disponibilidade_caixa_bruta + 
        conta_894320000_disp_recursos_ted_receber - 
        conta_894310000_disp_recursos_ted_liberar,
      
      linhas == "9_nao_classificados" ~ 
        disponibilidade_caixa_bruta - deducao_receitas_classificar,
      
      TRUE ~ disponibilidade_caixa_bruta
    )
  )

# ===============================================================================
# ETAPA 4: CALCULAR DEMAIS OBRIGAÇÕES FINANCEIRAS CLEAN
# ===============================================================================

rgf_a05_clean <- rgf_a05_clean %>%
  mutate(
    demais_obrigacoes_financeiras_clean = case_when(
      linhas == "7_fundos_orgaos_programa" ~ 
        demais_obrigacoes_new - demais_obrigacoes_subtracao,
      
      TRUE ~ 
        demais_obrigacoes_new - demais_obrigacoes_subtracao + 
        conta_894310000_disp_recursos_ted_liberar - 
        conta_894320000_disp_recursos_ted_receber
    )
  )

# ===============================================================================
# ETAPA 5: LER E PREPARAR DISPONIBILIDADE INICIAL DAS DUAS ABAS
# ===============================================================================

# Ler aba União
disp_inicial_uniao <- read_excel("disponibilidade_inicial.xlsx", sheet = "uniao") %>%
  mutate(abrangencia = "uniao")

# Ler aba Executivo
disp_inicial_executivo <- read_excel("disponibilidade_inicial.xlsx", sheet = "executivo") %>%
  mutate(abrangencia = "executivo")

# Combinar as duas abas
disponibilidade_inicial <- bind_rows(disp_inicial_uniao, disp_inicial_executivo)

# ===============================================================================
# ETAPA 6: JOIN COM DISPONIBILIDADE INICIAL
# ===============================================================================

rgf_a05_clean <- rgf_a05_clean %>%
  left_join(disponibilidade_inicial, by = c("linhas", "abrangencia"))

# ===============================================================================
# ETAPA 7: CALCULAR DEMAIS FLUXOS CLEAN
# ===============================================================================

rgf_a05_clean <- rgf_a05_clean %>%
  mutate(
    demais_fluxos_clean = 
      disponibilidade_inicial + 
      receitas - 
      despesas - 
      disponibilidade_bruta_clean
  )

# ===============================================================================
# ETAPA 8: CALCULAR DISPONIBILIDADE ANTES DA INSCRIÇÃO DE RP
# ===============================================================================

rgf_a05_clean <- rgf_a05_clean %>%
  mutate(
    disponibilidade_antes_inscr_rp_clean = 
      disponibilidade_bruta_clean - 
      rp_liquidados_nao_pagos_exercicios_anteriores - 
      rp_empenhados_nao_liquidados_exercicios_anteriores - 
      rp_liquidados_nao_pagos_exercicio - 
      demais_obrigacoes_financeiras_clean
  )

# ===============================================================================
# ETAPA 9: SELECIONAR E ORDENAR COLUNAS FINAIS
# ===============================================================================

rgf_a05_final <- rgf_a05_clean %>%
  select(
    mes_lancamento,
    linhas,
    abrangencia,
    disponibilidade_inicial,
    receitas,
    despesas,
    demais_fluxos_clean,
    disponibilidade_bruta_clean,
    rp_liquidados_nao_pagos_exercicios_anteriores,
    rp_liquidados_nao_pagos_exercicio,
    rp_empenhados_nao_liquidados_exercicios_anteriores,
    demais_obrigacoes_financeiras_clean,
    disponibilidade_antes_inscr_rp_clean
  ) %>%
  arrange(abrangencia, linhas)

# ===============================================================================
# ETAPA 10: SEPARAR UNIÃO E EXECUTIVO
# ===============================================================================

# Tabela União
rgf_a05_uniao <- rgf_a05_final %>%
  filter(abrangencia == "uniao") %>%
  select(-abrangencia)

# Tabela Executivo
rgf_a05_executivo <- rgf_a05_final %>%
  filter(abrangencia == "executivo") %>%
  select(-abrangencia)

# ===============================================================================
# ETAPA 11: FORMATAR TABELAS EM MILHÕES
# ===============================================================================

formatar_tabela <- function(df) {
  df %>% 
    filter(linhas != "outros") %>% 
    adorn_totals("row") %>%
    mutate(
      across(
        where(is.numeric) & !matches("mes_lancamento"),
        ~ round(.x, 2)
      )
    )
}

rgf_a05_uniao_formatada <- formatar_tabela(rgf_a05_uniao)
rgf_a05_executivo_formatada <- formatar_tabela(rgf_a05_executivo)

# ===============================================================================
# ETAPA 12: EXPORTAR
# ===============================================================================

write_xlsx(
  list(
    "Uniao_Final" = rgf_a05_uniao,
    "Uniao_Milhoes" = rgf_a05_uniao_formatada,
    "Executivo_Final" = rgf_a05_executivo,
    "Executivo_Milhoes" = rgf_a05_executivo_formatada,
    "Completo" = rgf_a05_final,
    "Disponibilidade_Inicial" = disponibilidade_inicial
  ),
  path = "rgf_a05_final_completo.xlsx"
)

# ===============================================================================
# ETAPA 13: VISUALIZAÇÃO - UNIÃO
# ===============================================================================

novos_nomes <- rgf_a05_uniao_formatada %>% 
  select(-mes_lancamento) %>% 
  colnames() %>%
  gsub("_clean", "", .) %>%
  gsub("_", " ", .) %>%
  gsub("nao pagos", "NP", .) %>%
  gsub("exercicios", "exerc.", .) %>%
  gsub("anteriores", "ant.", .) %>%
  gsub("liquidados", "liq.", .) %>%
  gsub("empenhados", "emp.", .) %>%
  gsub("disponibilidade", "disp.", .)

cat("\n=== TABELA UNIÃO ===\n")
datatable(
  rgf_a05_uniao_formatada %>% select(-mes_lancamento),
  colnames = novos_nomes,
  caption = "RGF Anexo 5 - UNIÃO (Todos os Poderes)",
  options = list(scrollX = TRUE, pageLength = 15),
  rownames = FALSE
) %>%
  formatCurrency(2:11, "", mark = ".", dec.mark = ",", digits = 2)

# ===============================================================================
# ETAPA 14: VISUALIZAÇÃO - EXECUTIVO
# ===============================================================================


```

```{r}
#| column: screen
cat("\n=== TABELA EXECUTIVO ===\n")
datatable(
  rgf_a05_executivo_formatada %>% select(-mes_lancamento),
  colnames = novos_nomes,
  caption = "RGF Anexo 5 - PODER EXECUTIVO (exceto DPU e MPU)",
  options = list(scrollX = TRUE, pageLength = 15),
  rownames = FALSE
) %>%
  formatCurrency(2:11, "", mark = ".", dec.mark = ",", digits = 2)
```


```{r}
datatable(rgf_a05 %>% filter(conta_contabil_numero  %in% c(111110201, 111110202, 111110203, 111110205, 111110206, 111110207, 111110401, 111110402, 111110403, 111110404, 111110802), fonte_recursos_codigo %in% c("443", "444")) %>% group_by(fonte_recursos_codigo, conta_contabil_numero) %>% summarise(saldo_r_conta_contabil = sum(saldo_r_conta_contabil)))
```


